---
title: "分析大会用データについて"
subtitle: "CC 4.0 BY-SA-NC, Sampo Suzuki"
output: 
  ioslides_presentation:
    df_print: paged
    smaller: false
    widescreen: true
---

```{css, echo=FALSE}
h1 {border-bottom: solid 2.5px}
h2 {border-bottom: solid 2.0px}
h3 {border-bottom: solid 1.5px}
```

```{r setup, include=FALSE}
knitr::opts_chunk$set(echo = FALSE)
require(tidyverse)
here::here()
```


## 分析大会用データ
分析大会で利用を推奨する新型コロナウィルスに関するデータです。すべてオンラインで最新データが取得できます。


データ                   | 区分 | 種別 | 形式 | DL | 備考
-------------------------|------|------|------|----|---------------------
[厚生労働省オープンデータ](https://www.mhlw.go.jp/stf/covid-19/open-data.html) | 公開 | 集計 | CSV | 可 | 集計データを個別ファイルで公開
[Covid19 Japan](https://covid19japan.com/) | 公開 | [個票](https://www.stat.go.jp/koukou/howto/process/proc3_2.html)・集計 | JSON | 可 | [GitHub](https://github.com/reustle/covid19japan-data)にて公開
[JAG Japan](https://gis.jag-japan.com/covid19jp/) | 公開 | [個票](https://www.stat.go.jp/koukou/howto/process/proc3_2.html（) | CSV | 可 | GIS処理用データ付き

　  
その他のデータを利用した場合にはデータの出典と概要説明を明示してください。



# データ概略

## 厚生労働省オープンデータ（公開／集計／公式）
日本の公式データ。国内事例（チャーター便を除く）のみの集計（サマリ）データでCSV形式。

```{r, message=FALSE}
"https://www.mhlw.go.jp/content/pcr_positive_daily.csv" %>% 
  readr::read_csv()
```


## 厚生労働省オープンデータの注意点
厚生労働省のデータはファイルにより単日であったり集計値であったりしますので、サイトの注意書をよく読んでください。意外とトラップがあるので河野行政改革担当大臣またはデジタル庁（仮称）に期待。

データ                         | 備考
-------------------------------|-----------------------------------------------
陽性者数                       | 新規に陽性と判断された者の数
PCR検査実施人数                | 
入院治療等を要する者の数       | 入院待機中・確認中を除く
退院又は治療解除となった者の数 | 
死亡者数                       | 
PCR検査の実施件数              | 暫定数値であり後日変更される可能性あり



## Covid19 Japan（公開／個票・集計／非公式）
Exploratory EDA Salonなどで紹介されている有志によるJSON形式データ。[個票データ](https://github.com/reustle/covid19japan-data/tree/master/docs/patient_data)は素直に扱えますが[集計データ](https://github.com/reustle/covid19japan-data/tree/master/docs/summary)はネストしています。

```{r}
path <- "https://raw.githubusercontent.com/reustle/covid19japan-data/master/"
path <- paste0(path, "docs/patient_data/")

path %>% 
  paste0("latest.json") %>% 
  readr::read_lines() %>% 
  paste0(path, .) %>% 
  jsonlite::fromJSON()
```


## Covid19 Japan データの注意点
[GitHub](https://github.com/reustle/covid19japan-data) から`jsonlite`パッケージを利用して以下のコードで読み込んでください。

```{r, echo=TRUE, eval=FALSE}
library(jsonlite)
path <- "https://raw.githubusercontent.com/reustle/covid19japan-data/master/"
path <- paste0(path, "docs/patient_data/")

path %>% 
  paste0("latest.json") %>% 
  readr::read_lines() %>% 
  paste0(path, .) %>% 
  jsonlite::fromJSON()
```

個票データへのパスですが表示の都合上、分割しています。  
各列（変量、フィーチャー）の定義は[こちら](https://github.com/reustle/covid19japan-data/blob/master/README_data_format.md)。



## JAG Japan （公開／個票／非公式）
ジャッグジャパンによるGISプロモーションも兼ねて公開しているデータ。

```{r, message=FALSE, warning=FALSE, error=FALSE}
"https://dl.dropboxusercontent.com/s/6mztoeb6xf78g5w/COVID-19.csv" %>% 
  readr::read_csv(locale = readr::locale(encoding = "UTF-8"), guess_max = 5000)
```


## JAG Japan データの注意点
特徴的なのはW列（23列）目以降にGIS処理用の変量（フィーチャー）が用意されている点です。これらの変量は分析には必要ありませんので、削除しておくことをおすゝめします。また、インスタンスには多数の揺れが含まれている点に注意してください。  
   
なお、読み込み時は以下のオプションを指定しないとWinodws環境ではエラーになります。
```{r, echo=TRUE, eval=FALSE}
  readr::read_csv(locale = readr::locale(encoding = "UTF-8"), guess_max = 5000)
```

各列（変量、フィーチャー）の定義は [こちら](https://jag-japan.com/covid19map-readme/)。



# 注意事項など

## データを扱う上でのポイントなど
* `tidyverse`パッケージを必ずインストール
    * `readr`ならびに`jsonlite`パッケージは`tidyverse`パッケージに含まれます
* CSVの読み込みには`readr::read_csv`関数で
    * ファイルにURLを指定すれば読み込むことができます
    * 文字化けする場合は`locale`オプションを指定してください
    * Warningなどが表示された場合は必ず読んで、確認してください
* 読み込んだデータは各列（変量）のデータ型を必ず確認
    * 特に文字（chr）型になっている変量には注意してください
* 本資料のコードがGoogle Colabで動作することは確認済


## 分析を行う際の注意点
* 集計データを扱う場合は、集計条件をよく確認
    * 思い込みで扱うと思わぬ落とし穴があります
* 個票データを扱う場合は、各列（変量）の持つ意味をよく確認
    * 個票データは非公式のデータですので、作成者により表記・意味が変わります
* データがよく分からない場合はCSVファイルに書き出して眺める
    * `readr::write_excel_csv(df, filepath)` で書き出せます
* 都道府県の地方区分などのデータは [こちら](https://gist.githubusercontent.com/k-metrics/9f3fc18e042850ff24ad9676ac34764b/raw/4116707321c1e98c87d3a14b38410fd3fa2b41df/pref_utf8.csv)
    * Wikipediaと総務省統計局の情報を元に作成してあります
    * 推定人口はH30年時点のもので単位は千人


<!-- # おまけ -->

<!-- ## ネット上のデータを読み込むには -->
<!-- ネット上で公開されているCSVファイルを読み込む場合はローカルファイルを読み込む場合と同様に指定すれば読み込めます。最近ではUTF-8でエンコーディングされていることが多いです。 -->

<!-- ```{r, echo=TRUE, eval=FALSE} -->
<!-- url %>%  -->
<!--   readr::read_csv(locale = readr::locale(encoding = "UTF-8")) -->
<!-- ``` -->

<!-- `url` は以下の形式で記述します。 -->

<!-- `　"https://server.domain/path/filename"` -->

<!-- GitHubにあるファイルの場合は必ず「Raw」のパスを指定してください。 -->

<!-- 　`"https://raw.githubusercontent.com/user/repo/branch/path/filename"` -->



<!-- ## 八地方区分 -->
<!-- 地方区分 | 含まれる都道府県 -->
<!-- -------|----------------------------------------------------------------------- -->
<!-- 北海道 | 北海道 -->
<!-- 東北   | 青森県・岩手県・秋田県・宮城県・山形県・福島県 -->
<!-- 関東   | 茨城県・栃木県・群馬県・埼玉県・千葉県・東京都・神奈川県 -->
<!-- 中部   | 山梨県・長野県・新潟県・富山県・石川県・福井県・静岡県・愛知県・岐阜県 -->
<!-- 近畿   | 三重県・滋賀県・京都府・大阪府・兵庫県・奈良県・和歌山県 -->
<!-- 中国   | 鳥取県・島根県・岡山県・広島県・山口県 -->
<!-- 四国   | 香川県・愛媛県・徳島県・高知県 -->
<!-- 九州   | 福岡県・佐賀県・長崎県・熊本県・大分県・宮崎県・鹿児島県・沖縄県 -->



<!-- ## 地方区分を使った集計事例 -->
<!-- 一時期、かなり騒がれた「クラスタ」で感染し陽性と判断された割合がどの程度なのかを地方毎にクロス集計してみました。中国・四国地方を除くと結果的にはクラスタ感染を押さえられたと言えそうです。データ：Covid19.com -->

<!-- ```{r, echo=FALSE, message=FALSE} -->
<!-- path <- "https://raw.githubusercontent.com/reustle/covid19japan-data/master/" -->
<!-- path <- paste0(path, "docs/patient_data/") -->

<!-- df <- path %>%  -->
<!--   paste0("latest.json") %>%  -->
<!--   readr::read_lines() %>%  -->
<!--   paste0(path, .) %>%  -->
<!--   jsonlite::fromJSON() -->

<!-- prefs <- "https://gist.githubusercontent.com/k-metrics/9f3fc18e042850ff24ad9676ac34764b/raw/bcf237d21ace39eb74adafe76d6cb1d5c463d31e/pref_utf8.csv" %>%  -->
<!--   readr::read_csv() %>%  -->
<!--   dplyr::rename(pcode = `コード`) %>%  -->
<!--   dplyr::mutate(pref = stringr::str_to_title(pref), -->
<!--                 fct_pref = forcats::as_factor(pref), -->
<!--                 `八地方区分` = forcats::as_factor(`八地方区分`), -->
<!--                 `広域圏` = forcats::as_factor(`広域圏`), -->
<!--                 `通俗的区分` = forcats::as_factor(`通俗的区分`)) -->

<!-- x <- df %>%  -->
<!--   dplyr::mutate(dateAnnounced = lubridate::as_date(dateAnnounced), -->
<!--                 ageBracket = forcats::as_factor(ageBracket), -->
<!--                 gender = forcats::as_factor(gender), -->
<!--                 patientStatus = forcats::as_factor(patientStatus), -->
<!--                 residence = forcats::as_factor(residence), -->
<!--                 cluster = dplyr::if_else(!is.na(knownCluster), TRUE, FALSE)) %>%  -->
<!--   dplyr::select(dateAnnounced, ageBracket, gender, detectedPrefecture, -->
<!--                 patientStatus, knownCluster, cluster) %>%  -->
<!--   dplyr::left_join(prefs, by = c("detectedPrefecture" = "pref")) -->

<!-- x %>%  -->
<!--   # dplyr::filter(!is.na(fct_pref)) %>%  -->
<!--   dplyr::group_by(`八地方区分`, cluster) %>%  -->
<!--   dplyr::summarise(n = n()) %>%  -->
<!--   tidyr::pivot_wider(names_from = cluster, values_from = n) %>%  -->
<!--   dplyr::mutate(ratio = (`TRUE` / (`TRUE` + `FALSE`) * 100) %>% round(1)) %>%  -->
<!--   dplyr::rename(`地方` = `八地方区分`, -->
<!--                 `非クラスタ感染者` = `FALSE`, `クラスタ感染者` = `TRUE`, -->
<!--                 `クラスタ比率[%]` = ratio) -->
<!-- ``` -->



# Enjoy!
