---
title: "Covid19Japan.com"
output:
  html_document:
    code_folding : hide
    df_print: paged
    theme: cerulean
    toc: true
    toc_depth: 4
    toc_float:
      collapsed: false
      smooth_scroll: true
---

```{r setup, include=FALSE}
knitr::opts_chunk$set(echo = TRUE, message = FALSE, warning = FALSE,
                      fig.width = 8, fig.height = 6)

require(tidyverse)
require(jsonlite)

lagdiff <- function(n) {
  n - dplyr::lag(n, default = 0L)
}

ma7 <- function(n) {
  zoo::rollmeanr(n, k = 7L, na.pad = TRUE)
}

ma28 <- function(n) {
  zoo::rollmeanr(n, k = 28L, na.pad = TRUE)
}

subtitle <- paste0("Generated @", lubridate::now())
caption <- "Data Source: covid19japan.com"
```


[Covid19 Japan](covid19japan.com)が独自に収集している陽性者単位のデータ（個票データ）。ソースとデータは全て[GitHub](https://github.com/reustle/covid19japan)にて公開されており、データはJSON形式。「レコード数 $\neq$ 累計陽性者数」であることに注意。

　  

# Import
[Covid19 Japan](covid19japan.com)が[GitHub](https://github.com/reustle/covid19japan)で公開しているデータは前述のようにJSON形式であり、最新データは`latest.json`ファイルで示されている。このため、読み込む際はひと工夫必要。


## 個票データ（Patient Data）
陽性者単位の個票データ。
```{r}
path <- "https://raw.githubusercontent.com/reustle/covid19japan-data/master/docs/patient_data/"

df <- path %>% 
  paste0("latest.json") %>% 
  readr::read_lines() %>% 
  paste0(path, .) %>% 
  jsonlite::fromJSON()

df
```

　  

## 集計データ（Summary Data）
死亡者数や重症者数などの推移データは`summary`フォルダ内のJSON形式ファイルにまとめられている。読み込むと分かるがリスト型で、その中データフレームが含まれる形式である。  
`summary`フォルダの他に`summary_min`フォルダというフォルダがあるが、`summary_min`フォルダ内のJSONファイルは単に改行を省略して小さくしたファイル。
```{r}
path <- "https://raw.githubusercontent.com/reustle/covid19japan-data/master/docs/summary/"

df_s <- path %>% 
  paste0("latest.json") %>% 
  readr::read_lines() %>% 
  paste0(path, .) %>% 
  jsonlite::fromJSON()

df_s %>% summary()
```

　  
三つのデータフレームと一つのベクトル（更新日時）から構成されている。データフレームは上から順に都道府県別、地方別、日次となっているが、`Length`を見てわかるようにそれぞれに含まれる集計データが異なっている。  

　  

### 都道府県単位集計
更新日時（`$updated`）における都道府県単位での累積値。厚生労働省がオープンデータから除いている空港検疫・ダイヤモンドプリンセス・長崎クルーズ船・その他が含まれるので全`r nrow(df_s$prefectures)`区分になっている。
```{r}
df_s$prefectures
```

陽性者・死亡者などの時系列集計データがネストされて格納されている。日付はネストされていないので、各項目に対する`startDate`の項を参照すること。  

項目                     | 内容                     | 備考
-------------------------|--------------------------|--------------------------
dailyConfirmedCount      | 陽性者数                 | 単日
dailyConfirmedStartDate  | 陽性者数のカウント開始日 | 区分により開始日が異なる
dailyDeceasedCount       | 死亡者数                 | 単日
dailyDeceasedStartDate   | 死亡者数のカウント開始日 | 区分により開始日が異なる
dailyRecoveredCumulative | 快復者数                 | 累計
dailyRecoveredStartDate  | 快復者数のカウント開始日 | 区分により開始日が異なる
dailyActive              | 治療者数^1^              | 単日
dailyActiveStartDate     | 治療者数のカウント開始日 | 区分により開始日が異なる

^1^ 陽性者数から死亡者数と快復者数を引いた数値を治療者数としている

　  

### 地方単位集計
更新日次時点における地方区分単位での累積値。陽性者の時系列集計データが都道府県単位データと同様にネストで格納されているが、死亡者・快復者・治療者のデータは含まれていない。  
なお、時系列データの合計値と累積項の値が一致しない場合がある。
```{r}
df_s$regions
df_s$regions$dailyConfirmedCount[[1]] %>% sum()
```

　  

### 日次集計
個票データを日次で集計したもの。日付を見れば分かる通り暗黙の欠落を含んでいる。
```{r}
df_s$daily
```

　  

### 更新日時
集計データの更新日時。
```{r}
df_s$updated
```

　  

## Area Data
地域・地方ごとの分析を行う場合に便利な都道府県データを用意した。このデータは[Gist](https://gist.github.com/k-metrics/9f3fc18e042850ff24ad9676ac34764b)で公開している。
```{r, echo=FALSE, message=FALSE}
prefs <- "https://gist.githubusercontent.com/k-metrics/9f3fc18e042850ff24ad9676ac34764b/raw/9262c36b0740edd575e9f0292dad61c9cce269be/pref_utf8.csv" %>% 
  readr::read_csv() %>% 
  dplyr::rename(pcode = `コード`) %>% 
  dplyr::mutate(pref = stringr::str_to_title(pref),
                pcode = forcats::fct_inorder(pcode),
                fct_pref = forcats::fct_inorder(pref),
                `都道府県` = forcats::fct_inorder(`都道府県`),
                `八地方区分` = forcats::fct_inorder(`八地方区分`),
                `広域圏` = forcats::fct_inorder(`広域圏`),
                `通俗的区分` = forcats::fct_inorder(`通俗的区分`))

prefs
```

　  

## Others
その他のオープンデータ。

* [新型コロナウイルス対策病床オープンデータ](https://docs.google.com/spreadsheets/d/1u0Ul8TgJDqoZMnqFrILyXzTHvuHMht1El7wDZeVrpp8/edit#gid=0)

　  

# Data Wrangling

## Summarize
最初に個票データの内容を確認する。これには要約に便利な`skimr`パッケージを用いる。
```{r}
df %>% 
  skimr::skim()
```

　  
元がJSON形式なので、読み込んだ直後は殆どの変量（フィーチャー）が文字型になっていることが分かる。また、意外と欠損が多いことも分かる。  

　  

## Tidy & Transform
各変量（フィーチャー）を適切な形式に変換し、地域区分でも分析できるように都道府県データと結合することで、ベースとなるデータセットを作成する。
```{r}
x <- df %>% 
  dplyr::select(patientId, date = dateAnnounced, gender,
                pref = detectedPrefecture, patientStatus, knownCluster,
                confirmedPatient, charterFlightPassenger,
                cruisePassengerDisembarked, ageBracket,
                deceasedDate, deceasedReportedDate) %>% 
  dplyr::filter(confirmedPatient == TRUE) %>% 
  dplyr::mutate(date = lubridate::as_date(date),
                gender = forcats::as_factor(gender),
                patientStatus = forcats::as_factor(patientStatus),
                cluster = dplyr::if_else(!is.na(knownCluster), TRUE, FALSE),
                ageBracket = forcats::as_factor(ageBracket),
                deceasedDate = lubridate::as_date(deceasedDate),
                deceasedReportedDate = lubridate::as_date(deceasedReportedDate)) %>% 
  dplyr::left_join(prefs, by = c("pref" = "pref")) %>% 
  dplyr::select(-`推計人口`) %>% 
  dplyr::rename(Pref = `都道府県`, region = `八地方区分`)

x
```

変換結果を要約してみると
```{r}
x %>% 
  skimr::skim()
```

　  
文字型を因子型に変換するだけでも大まかな傾向が見えるようになる。例えば

* 年齢別で見ると20代、30代、年齢不明（恐らく非回答）、40代の順に多い
* 都道府県別では東京、大阪、神奈川、愛知の順と人口にほぼ比例
* 地方区分で見ると関東、近畿、九州、中部となっており九州地方が以外と多い

ことが読める。  

`patientStatus`は以下の通りで、ほぼ更新されていないのと思われる。死者数などの推移を見る場合はサマリデータを使った方がいい。

```{r}
x %>% 
  dplyr::group_by(patientStatus) %>% 
  dplyr::summarise(n = n()) %>% 
  dplyr::ungroup() %>% 
  dplyr::mutate(Japanese = c("回復", "入院中", "退院済", "死亡", "詳細不明",
                             "重症", "自宅療養", "ホテル療養", NA))
```

　  

## 集計（陽性者）

　  

### 地方別集計
地方別で陽性者数と人口千人あたりの比率を比較する。
```{r}
region <- prefs %>% 
  dplyr::group_by(`八地方区分`) %>% 
  dplyr::summarise(population = sum(`推計人口`)) %>% 
  dplyr::rename(region = `八地方区分`)

r_by_region <- x %>% 
  dplyr::group_by(region) %>% 
  dplyr::summarise(n = n()) %>% 
  tidyr::drop_na() %>% 
  dplyr::left_join(region, by = c("region" = "region")) %>% 
  dplyr::select(region, n, population) %>% 
  dplyr::mutate(rate = round(n / population, 2))
r_by_region
```

　  

### 都道府県別集計
同様に都道府県別に比較する。
```{r}
r_by_prefs <- x %>% 
  dplyr::group_by(Pref) %>% 
  dplyr::summarise(n = n()) %>% 
  tidyr::drop_na() %>% 
  dplyr::left_join(prefs, by = c("Pref" = "都道府県")) %>% 
  dplyr::select(Pref, n, population = `推計人口`) %>% 
  dplyr::mutate(rate = round(n / population, 2))
r_by_prefs %>% 
  tibble::rowid_to_column("No") %>% 
  DT::datatable()
```

　  

#### 累計陽性者数トップ10
```{r}
x %>% 
  dplyr::group_by(Pref) %>% 
  dplyr::summarise(n = n()) %>% 
  dplyr::left_join(prefs, by = c("Pref" = "都道府県")) %>% 
  dplyr::select(Pref, n, population = `推計人口`) %>% 
  dplyr::mutate(rate = round(n / population, 2)) %>% 
  dplyr::slice_max(order_by = n, n = 10) %>% 
  dplyr::rename(`累計陽性者数` = n, `推計人口[千人]` = population, `率` = rate)
```

　  

#### 人口千人あたりの比率トップ10
```{r}
x %>% 
  dplyr::group_by(Pref) %>% 
  dplyr::summarise(n = n()) %>% 
  dplyr::left_join(prefs, by = c("Pref" = "都道府県")) %>% 
  dplyr::select(Pref, n, population = `推計人口`) %>% 
  dplyr::mutate(rate = round(n / population, 2)) %>% 
  dplyr::slice_max(order_by = rate, n = 10) %>% 
  dplyr::rename(`累計陽性者数` = n, `推計人口[千人]` = population, `率` = rate)
```

　  

### クラスタ比率
```{r}
x %>% 
  dplyr::group_by(region, cluster) %>% 
  dplyr::summarise(n = n()) %>% 
  tidyr::drop_na() %>% 
  tidyr::pivot_wider(names_from = cluster, values_from = n) %>%
  dplyr::mutate(ratio = (`TRUE` / (`TRUE` + `FALSE`) * 100) %>% round(1))
```

　  

```{r}
x %>% 
  dplyr::group_by(Pref, cluster) %>% 
  dplyr::summarise(n = n()) %>% 
  tidyr::drop_na() %>% 
  tidyr::pivot_wider(names_from = cluster, values_from = n) %>%
  dplyr::mutate(ratio = (`TRUE` / (`TRUE` + `FALSE`) * 100) %>% round(1)) %>% 
  tidyr::replace_na(list(`TRUE` = 0L, ratio = 0.0)) %>% 
  tibble::rowid_to_column(var = "No") %>% 
  DT::datatable()
```

```{r, include=FALSE, eval=FALSE}
googlesheets4::gs4_has_token()

"https://docs.google.com/spreadsheets/d/1u0Ul8TgJDqoZMnqFrILyXzTHvuHMht1El7wDZeVrpp8" %>% 
  googlesheets4::read_sheet() %>% 
  dplyr::arrange(dplyr::desc(`発表日`)) %>% 
  dplyr::distinct(`自治体名`, .keep_all = TRUE)
```

　  

## 日次集計（陽性者）

　  

### 全国日次集計
日次単位の陽性者数、前日差、累計、移動平均（7日）を求める。
```{r}
x_by_all <- x %>% 
  dplyr::group_by(date) %>% 
  dplyr::filter(!is.na(Pref)) %>% 
  dplyr::summarise(n = n()) %>% 
  tidyr::complete(date = seq.Date(from = min(date), to = max(date), by = "day"),
                  fill = list(n = 0L)) %>% 
  dplyr::mutate(diff = lagdiff(n), cum = cumsum(n),
                ma7 = zoo::rollmeanr(n, k = 7L, na.pad = TRUE))

x_by_all
```

　  

### 地方区分別日次集計
同様に地方区分別の集計を求める。
```{r}
x_by_region <- x %>% 
  dplyr::filter(!is.na(Pref)) %>% 
  dplyr::group_by(date, region) %>% 
  dplyr::summarise(n = n()) %>% 
  dplyr::ungroup() %>% 
  tidyr::pivot_wider(names_from = region, values_from = n, values_fill = 0L) %>% 
  tidyr::complete(date = seq.Date(from = min(date), to = max(date), by = "day")) %>% 
  tidyr::pivot_longer(cols = -date, names_to = "region", values_to = "n") %>% 
  tidyr::replace_na(replace = list(n = 0L)) %>% 
  dplyr::group_by(region) %>% 
  tidyr::nest() %>% 
  dplyr::mutate(diff = purrr::map(data, ~ lagdiff(.$n)),
                cum = purrr::map(data, ~ cumsum(.$n)),
                ma7 = purrr::map(data, ~ ma7(.$n))) %>% 
  tidyr::unnest() %>% 
  dplyr::left_join(prefs %>% dplyr::distinct(`八地方区分`), .,
                   by = c("八地方区分" = "region")) %>% 
  dplyr::mutate(region = forcats::fct_inorder(`八地方区分`)) %>% 
  dplyr::select(date, region, n, diff, cum, ma7) %>% 
  dplyr::arrange(date)
x_by_region
```

　  

### 都道府県別日次集計
同様に都道府県別の集計を求める。
```{r}
x_by_prefs <- x %>% 
  dplyr::filter(!is.na(Pref)) %>% 
  dplyr::group_by(date, Pref) %>% 
  dplyr::summarise(n = n()) %>% 
  dplyr::ungroup() %>% 
  tidyr::pivot_wider(names_from = Pref, values_from = n, values_fill = 0L) %>% 
  tidyr::complete(date = seq.Date(from = min(date), to = max(date), by = "day")) %>% 
  tidyr::pivot_longer(cols = -date, names_to = "Pref", values_to = "n") %>% 
  tidyr::replace_na(replace = list(n = 0L)) %>% 
  dplyr::group_by(Pref) %>% 
  tidyr::nest() %>% 
  dplyr::mutate(diff = purrr::map(data, ~ lagdiff(.$n)),
                cum = purrr::map(data, ~ cumsum(.$n)),
                ma7 = purrr::map(data, ~ ma7(.$n))) %>% 
  tidyr::unnest() %>% 
  dplyr::left_join(prefs, ., by = c("都道府県" = "Pref")) %>% 
  dplyr::mutate(Pref = forcats::fct_inorder(`都道府県`)) %>% 
  dplyr::select(date, Pref, n, diff, cum, ma7) %>% 
  dplyr::arrange(date)
x_by_prefs
```

　  

## 日次集計（死亡者）

　  

### 都道府県別
都道府県別の日次単位の死亡者数、前日差、累計、移動平均（7日）を求める。
```{r}
start <- df_s$prefectures %>% 
  dplyr::select(pref = name, date = dailyDeceasedStartDate) %>% 
  dplyr::left_join(prefs, by = c("pref" = "pref")) %>% 
  dplyr::arrange(pcode) %>% 
  tidyr::drop_na(pcode) %>% 
  dplyr::select(date, Pref = `都道府県`) %>% 
  dplyr::distinct(date) %>% 
  .$date %>% lubridate::as_date()

d_by_prefs <- df_s$prefectures %>% 
  dplyr::select(deceased = dailyDeceasedCount, pref = name) %>% 
  dplyr::left_join(prefs, by = c("pref" = "pref")) %>% 
  tidyr::drop_na(pcode) %>% 
  dplyr::select(Pref = `都道府県`, deceased) %>% 
  tidyr::unnest(deceased) %>% 
  tidyr::pivot_wider(names_from = Pref, values_from = deceased) %>% 
  tidyr::unnest() %>% 
  dplyr::mutate(date = seq.Date(from = start, to = start + nrow(.) - 1,
                                by = "day")) %>% 
  dplyr::select(date, dplyr::everything()) %>% 
  tidyr::pivot_longer(col = -date, names_to = "Pref", values_to = "n") %>% 
  dplyr::group_by(Pref) %>% 
  tidyr::nest() %>% 
  dplyr::mutate(diff = purrr::map(data, ~ lagdiff(.$n)),
                cum = purrr::map(data, ~ cumsum(.$n)),
                ma7 = purrr::map(data, ~ ma7(.$n))) %>% 
  tidyr::unnest() %>% 
  dplyr::left_join(prefs, ., by = c("都道府県" = "Pref")) %>% 
  dplyr::mutate(Pref = forcats::fct_inorder(`都道府県`)) %>% 
  dplyr::select(date, Pref, n, diff, cum, ma7) %>% 
  dplyr::arrange(date)
d_by_prefs
```

　  

### 地方別
集計データ`$regions`には死亡者数の日次データが存在しないため`$prefectures`のデータから計算する。
```{r}
d_by_region <- d_by_prefs %>% 
  dplyr::select(date, pref = Pref, n) %>% 
  dplyr::left_join(prefs, by = c("pref" = "都道府県")) %>% 
  tidyr::drop_na(pcode) %>% 
  dplyr::group_by(date, `八地方区分`) %>% 
  dplyr::summarise(n = sum(n)) %>% 
  dplyr::ungroup() %>% 
  dplyr::rename(region = `八地方区分`) %>% 
  dplyr::group_by(region) %>% 
  tidyr::nest() %>% 
  dplyr::mutate(diff = purrr::map(data, ~ lagdiff(.$n)),
                cum = purrr::map(data, ~ cumsum(.$n)),
                ma7 = purrr::map(data, ~ ma7(.$n))) %>% 
  tidyr::unnest() %>% 
  dplyr::arrange(date)
d_by_region
```

　  

### 陽性者比率と死亡者比率
```{r}
rpd_by_all <- d_by_region %>% 
  dplyr::group_by(region) %>% 
  dplyr::summarise(d = sum(n)) %>% 
  dplyr::left_join(r_by_region, ., by = c("region")) %>% 
  dplyr::select(region, positive = n, deceased = d, population) %>% 
  dplyr::select(-region) %>% 
  dplyr::summarise_all(sum) %>% 
  dplyr::mutate(p_rate = round(positive / population, 2),
                d_rate = round(deceased / positive, 2))

rpd_by_all %>% 
  dplyr::rename(`陽性者数` = positive, `死亡者数` = deceased,
                `推計人口` = population, `人口千人あたりの陽性者比率` = p_rate,
                `陽性者に対する死亡者比率` = d_rate)
```

　  

```{r}
rpd_by_region <- d_by_region %>% 
  dplyr::group_by(region) %>% 
  dplyr::summarise(d = sum(n)) %>% 
  dplyr::left_join(r_by_region, ., by = c("region")) %>% 
  dplyr::select(region, positive = n, deceased = d, population, p_rate = rate) %>% 
  dplyr::mutate(d_rate = round(deceased / positive, 2))

rpd_by_region %>% 
  dplyr::rename(`陽性者数` = positive, `死亡者数` = deceased,
                `推計人口` = population, `人口千人あたりの陽性者比率` = p_rate,
                `陽性者に対する死亡者比率` = d_rate)

```

　  

```{r}
rpd_by_prefs <- d_by_prefs %>% 
  dplyr::group_by(Pref) %>% 
  dplyr::summarise(d = sum(n)) %>% 
  dplyr::left_join(r_by_prefs, ., by = "Pref") %>% 
  dplyr::select(Pref, positive = n, deceased = d, population, p_rate = rate) %>% 
  dplyr::mutate(d_rate = round(deceased / positive, 2)) 

rpd_by_prefs %>% 
  dplyr::rename(`陽性者数` = positive, `死亡者数` = deceased,
                `推計人口` = population, `人口千人あたりの陽性者比率` = p_rate,
                `陽性者に対する死亡者比率` = d_rate)

```

　  

### 全国日次集計
都道府県別のデータから全国の日次集計を求める。
```{r}
d_by_all <- d_by_prefs %>% 
  dplyr::group_by(date) %>% 
  dplyr::summarise(n = sum(n)) %>% 
  dplyr::ungroup() %>% 
  dplyr::mutate(diff = lagdiff(n), cum = cumsum(n), ma7 = ma7(n))
d_by_all
```

　  

# Visualize

　  

## 陽性者の日次推移

　  

### 全国
```{r}
sec_scale <- 100
datetime <- lubridate::as_datetime(df_s$updated, tz = "Japan")

x_by_all %>% 
  ggplot2::ggplot(ggplot2::aes(x = date)) + 
    ggplot2::geom_bar(ggplot2::aes(y = n), stat = "identity", width = 1.0,
                      alpha = 0.5) + 
    ggplot2::geom_line(ggplot2::aes(y = ma7), linetype = "dashed",
                       colour = "dark green", size = 0.5) + 
    ggplot2::geom_line(ggplot2::aes(y = cum / sec_scale),
                       colour = "dark green", size = 1.0) +
    ggplot2::labs(title = paste0("全国の陽性者数推移（単日） @", datetime),
                  subtitle = subtitle, caption = caption,
                  x = "", y = "") +
    ggplot2::scale_y_continuous(
      name = "陽性者数・移動平均（破線）",
      sec.axis = ggplot2::sec_axis(~ . * sec_scale,
                                    name = "累積陽性者数（折線）")
    )

x_by_all %>% 
  ggplot2::ggplot(ggplot2::aes(x = date)) + 
    ggplot2::geom_line(ggplot2::aes(y = diff), colour = "dark green", alpha = 0.5) + 
    ggplot2::labs(title = paste0("全国の陽性者数前日差 @", datetime),
                  subtitle = subtitle, caption = caption, 
                  x = "", y = "前日差")
```

　  

### 地方別

#### 陽性者数（単日）
```{r}
x_by_region %>% 
  ggplot2::ggplot(ggplot2::aes(x = date, y = n)) + 
    ggplot2::geom_bar(ggplot2::aes(y = n, fill = region), stat = "identity",
                      width = 1.0, alpha = 0.5) + 
    ggplot2::labs(title = paste0("地方別陽性者数推移（単日） @", datetime),
                  caption = caption, 
                  x = "", y = "陽性者数") 
```

　  

#### 移動平均
```{r}
x_by_region %>% 
  ggplot2::ggplot(ggplot2::aes(x = date, y = ma7, colour = region)) + 
    ggplot2::geom_line(size = 1) +
    ggplot2::theme(legend.position = 'none') +
    ggplot2::labs(title = paste0("地方別7日間移動平均 @", datetime),
                  caption = caption,
                  x = "", y = "陽性者数") + 
    ggrepel::geom_text_repel(ggplot2::aes(label = region),
                             data = subset(x_by_region, date == max(date)),
                             nudge_x = 30, segment.alpha = 0.5, size = 3) + 
    ggplot2::lims(x = c(min(x_by_region$date),
                        max(x_by_region$date) + 45))
```

　  

#### 累積
```{r}
x_by_region %>% 
  ggplot2::ggplot(ggplot2::aes(x = date, y = cum, colour = region)) + 
    ggplot2::geom_line() +
    ggplot2::theme(legend.position = 'none') + 
    ggplot2::labs(title = paste0("地方別累積陽性者数 @", datetime),
                  caption = caption,
                  x = "", y = "累積陽性者数") + 
    ggrepel::geom_text_repel(ggplot2::aes(label = region),
                             data = subset(x_by_region, date == max(date)))
```

　  

#### 単日＋累積
```{r}
sec_scale <- 50
datetime <- lubridate::as_datetime(df_s$updated, tz = "Japan")

x_by_region %>% 
  ggplot2::ggplot(ggplot2::aes(x = date)) + 
    ggplot2::geom_bar(ggplot2::aes(y = n, fill = region), stat = "identity",
                      alpha = 0.5, width = 1.0) + 
    ggplot2::geom_line(ggplot2::aes(y = cum / sec_scale, colour = region)) +
    ggplot2::facet_wrap(~ region) + 
    ggplot2::theme(legend.position = 'none') + 
    ggplot2::labs(title = paste0("Fixed scale @", datetime), caption = caption,
                  x = "", y = "") + 
    ggplot2::scale_y_continuous(
      name = "陽性者数・移動平均（細線）",
      sec.axis = ggplot2::sec_axis(~ . * sec_scale,
                                    name = "累積陽性者数（折線）")
    )

x_by_region %>% 
  ggplot2::ggplot(ggplot2::aes(x = date)) + 
    ggplot2::geom_bar(ggplot2::aes(y = n, fill = region), stat = "identity",
                      alpha = 0.5, width = 1.0) + 
    ggplot2::geom_line(ggplot2::aes(y = ma7, colour = region),
                       linetype = "solid", size = 0.25) + 
    ggplot2::geom_line(ggplot2::aes(y = cum / sec_scale, colour = region)) +
    ggplot2::facet_wrap(~ region, scales = "free_y") + 
    ggplot2::theme(legend.position = 'none') + 
    ggplot2::labs(title = paste0("Free Y scale @", datetime), caption = caption,
                  x = "", y = "") + 
    ggplot2::scale_y_continuous(
      name = "陽性者数・移動平均（細線）",
      sec.axis = ggplot2::sec_axis(~ . * sec_scale,
                                    name = "累積陽性者数（折線）")
    )
```



#### 前日差
```{r}
x_by_region %>% 
  ggplot2::ggplot(ggplot2::aes(x = date)) + 
    ggplot2::geom_line(ggplot2::aes(y = diff, colour = region)) +
    ggplot2::facet_wrap(~ region, scales = "free_y") + 
    ggplot2::theme(legend.position = 'none') + 
    ggplot2::labs(title = paste0("陽性者数前日差, Free Y scale @", datetime),
                  caption = caption, x = "", y = "")
```

　  

### 都道府県別

　  

#### 単日＋累計
```{r, fig.height=15, fig.width=10}
sec_scale <- 100
ncol <- 5
datetime <- lubridate::as_datetime(df_s$updated, tz = "Japan")


x_by_prefs %>% 
  ggplot2::ggplot(ggplot2::aes(x = date)) + 
    ggplot2::geom_bar(ggplot2::aes(y = n, fill = Pref), stat = "identity",
                      alpha = 0.25, width = 1.0) + 
    ggplot2::geom_line(ggplot2::aes(y = ma7, colour = Pref),
                       linetype = "solid", size = 0.25) + 
    ggplot2::geom_line(ggplot2::aes(y = cum / sec_scale, colour = Pref)) +
    ggplot2::facet_wrap(~ Pref, ncol = ncol) + 
    ggplot2::theme(legend.position = 'none') + 
    ggplot2::labs(title = paste0("Fixed scale @", datetime), caption = caption,
                  x = "", y = "") + 
    ggplot2::scale_y_continuous(
      name = "陽性者数・移動平均（細線）",
      sec.axis = ggplot2::sec_axis(~ . * sec_scale,
                                    name = "累積陽性者数（折線）")
    )

x_by_prefs %>% 
  ggplot2::ggplot(ggplot2::aes(x = date)) + 
  ggplot2::geom_bar(ggplot2::aes(y = n, fill = Pref), stat = "identity",
                      alpha = 0.35, width = 1.0) + 
    ggplot2::geom_line(ggplot2::aes(y = ma7, colour = Pref),
                       linetype = "solid", size = 0.25) + 
    ggplot2::geom_line(ggplot2::aes(y = cum / sec_scale, colour = Pref)) +
    ggplot2::facet_wrap(~ Pref, ncol = ncol, scales = "free_y") + 
    ggplot2::theme(legend.position = 'none') + 
    ggplot2::labs(title = paste0("Free Y scale @", datetime), caption = caption,
                  x = "", y = "") + 
    ggplot2::scale_y_continuous(
      name = "陽性者数・移動平均（細線）",
      sec.axis = ggplot2::sec_axis(~ . * sec_scale,
                                    name = "累積陽性者数（折線）")
    )
```

　  

#### 前日差
```{r, fig.height=14, fig.width=10}
x_by_prefs %>% 
  ggplot2::ggplot(ggplot2::aes(x = date)) + 
    ggplot2::geom_line(ggplot2::aes(y = diff, colour = Pref)) +
    ggplot2::facet_wrap(~ Pref, ncol = ncol, scales = "free_y") + 
    ggplot2::theme(legend.position = 'none') + 
    ggplot2::labs(title = paste0("陽性者数前日差, Free Y scale @", datetime),
                  x = "", y = "")
```

　  

## 死亡者の日次推移

　  

### 全国
```{r}
sec_scale <- 100
datetime <- lubridate::as_datetime(df_s$updated, tz = "Japan")

d_by_all %>% 
  ggplot2::ggplot(ggplot2::aes(x = date)) + 
    ggplot2::geom_bar(ggplot2::aes(y = n), stat = "identity", width = 1.0,
                      alpha = 0.5) + 
    ggplot2::geom_line(ggplot2::aes(y = ma7), linetype = "dashed",
                       colour = "dark green", size = 0.5) + 
    ggplot2::geom_line(ggplot2::aes(y = cum / sec_scale),
                       colour = "dark green", size = 1.0) +
    ggplot2::labs(title = paste0("全国の死亡者数推移（単日） @", datetime),
                  subtitle = subtitle, caption = caption,
                  x = "", y = "") +
    ggplot2::scale_y_continuous(
      name = "死亡者数・移動平均（破線）",
      sec.axis = ggplot2::sec_axis(~ . * sec_scale,
                                    name = "累積死亡者数（折線）")
    )

d_by_all %>% 
  ggplot2::ggplot(ggplot2::aes(x = date)) + 
    ggplot2::geom_line(ggplot2::aes(y = diff), colour = "dark green", alpha = 0.5) + 
    ggplot2::labs(title = paste0("全国の死亡者数前日差 @", datetime),
                  subtitle = subtitle, caption = caption, 
                  x = "", y = "前日差")
```

　  

### 地方別
```{r}
sec_scale <- 50
ncol <- 4
datetime <- lubridate::as_datetime(df_s$updated, tz = "Japan")


d_by_region %>% 
  ggplot2::ggplot(ggplot2::aes(x = date)) + 
    ggplot2::geom_bar(ggplot2::aes(y = n, fill = region), stat = "identity",
                      alpha = 0.25, width = 1.0) + 
    ggplot2::geom_line(ggplot2::aes(y = ma7, colour = region),
                       linetype = "solid", size = 0.2) + 
    ggplot2::geom_line(ggplot2::aes(y = cum / sec_scale, colour = region)) +
    ggplot2::facet_wrap(~ region, ncol = ncol) + 
    ggplot2::theme(legend.position = 'none') + 
    ggplot2::labs(title = paste0("Fixed scale @", datetime),
                  subtitle = subtitle, caption = caption,
                  x = "", y = "") + 
    ggplot2::scale_y_continuous(
      name = "死亡者数・移動平均（細線）",
      sec.axis = ggplot2::sec_axis(~ . * sec_scale,
                                    name = "累積死亡者数（折線）")
    )

d_by_region %>% 
  ggplot2::ggplot(ggplot2::aes(x = date)) + 
    ggplot2::geom_bar(ggplot2::aes(y = n, fill = region), stat = "identity",
                      alpha = 0.25, width = 1.0) + 
    ggplot2::geom_line(ggplot2::aes(y = ma7, colour = region),
                       linetype = "solid", size = 0.2) + 
    ggplot2::geom_line(ggplot2::aes(y = cum / sec_scale, colour = region)) +
    ggplot2::facet_wrap(~ region, ncol = ncol, scales = "free_y") + 
    ggplot2::theme(legend.position = 'none') + 
    ggplot2::labs(title = paste0("Free Y scale @", datetime),
                  subtitle = subtitle, caption = caption,
                  x = "", y = "") + 
    ggplot2::scale_y_continuous(
      name = "死亡者数・移動平均（細線）",
      sec.axis = ggplot2::sec_axis(~ . * sec_scale,
                                    name = "累積死亡者数（折線）")
    )
```

　  

### 都道府県別日次推移
```{r, fig.height=15, fig.width=10}
sec_scale <- 10
ncol <- 5
datetime <- lubridate::as_datetime(df_s$updated, tz = "Japan")


d_by_prefs %>% 
  ggplot2::ggplot(ggplot2::aes(x = date)) + 
    ggplot2::geom_bar(ggplot2::aes(y = n, fill = Pref), stat = "identity",
                      alpha = 0.25, width = 1.0) + 
    ggplot2::geom_line(ggplot2::aes(y = ma7, colour = Pref),
                       linetype = "solid", size = 0.25) + 
    ggplot2::geom_line(ggplot2::aes(y = cum / sec_scale, colour = Pref)) +
    ggplot2::facet_wrap(~ Pref, ncol = ncol) + 
    ggplot2::theme(legend.position = 'none') + 
    ggplot2::labs(title = paste0("Fixed scale @", datetime), caption = caption,
                  x = "", y = "") + 
    ggplot2::scale_y_continuous(
      name = "死亡者数（単日）",
      sec.axis = ggplot2::sec_axis(~ . * sec_scale,
                                    name = "累積死亡者数（折線）")
    )

d_by_prefs %>% 
  ggplot2::ggplot(ggplot2::aes(x = date)) + 
  ggplot2::geom_bar(ggplot2::aes(y = n, fill = Pref), stat = "identity",
                      alpha = 0.35, width = 1.0) + 
    ggplot2::geom_line(ggplot2::aes(y = ma7, colour = Pref),
                       linetype = "solid", size = 0.25) + 
    ggplot2::geom_line(ggplot2::aes(y = cum / sec_scale, colour = Pref)) +
    ggplot2::facet_wrap(~ Pref, ncol = ncol, scales = "free_y") + 
    ggplot2::theme(legend.position = 'none') + 
    ggplot2::labs(title = paste0("Free Y scale @", datetime), caption = caption,
                  x = "", y = "") + 
    ggplot2::scale_y_continuous(
      name = "死亡者数（単日）",
      sec.axis = ggplot2::sec_axis(~ . * sec_scale,
                                    name = "累積死亡者数（折線）")
    )
```

　  

## 比較
陽性者数と死亡者の比較。

　  

### 全国
```{r}
sec_scale <- (1 / 50)

x_by_all %>% 
  dplyr::left_join(d_by_all, by = c("date")) %>% 
  ggplot2::ggplot(ggplot2::aes(x = date)) + 
    ggplot2::geom_bar(ggplot2::aes(y = n.x), stat = "identity",
                      fill = "dark green", alpha = 0.25, width = 1.0) +
    ggplot2::geom_bar(ggplot2::aes(y = n.y / sec_scale), stat = "identity",
                      fill = "dark red", alpha = 0.25, width = 1.0) +
    # ggplot2::geom_line(ggplot2::aes(y = n.x), colour = "dark green") + 
    # ggplot2::geom_line(ggplot2::aes(y = n.y / sec_scale), colour = "dark red") + 
    ggplot2::labs(title = paste0("@", datetime), caption = caption,
                  x = "", y = "") + 
    ggplot2::scale_y_continuous(
      name = "陽性者数（濃緑）",
      sec.axis = ggplot2::sec_axis(~ . * sec_scale,
                                    name = "死亡者数（濃赤）")
    )
```

　  

### 地方別
```{r}
sec_scale <- (1 / 10)
ncol <- 4

x_by_region %>% 
  dplyr::left_join(d_by_region, by = c("date" = "date", "region" = "region")) %>% 
  ggplot2::ggplot(ggplot2::aes(x = date)) + 
    ggplot2::geom_bar(ggplot2::aes(y = n.x), stat = "identity",
                      fill = "dark green", alpha = 0.25, width = 1.0) +
    ggplot2::geom_bar(ggplot2::aes(y = n.y / sec_scale), stat = "identity",
                      fill = "dark red", alpha = 0.25, width = 1.0) +
    # ggplot2::geom_line(ggplot2::aes(y = n.x), colour = "dark green") + 
    # ggplot2::geom_line(ggplot2::aes(y = n.y / sec_scale), colour = "dark red") + 
    ggplot2::facet_wrap(~ region, ncol = ncol, scales = "free_y") + 
    ggplot2::labs(title = paste0("Free Y scale @", datetime), caption = caption,
                  x = "", y = "") + 
    ggplot2::scale_y_continuous(
      name = "陽性者数（濃緑）",
      sec.axis = ggplot2::sec_axis(~ . * sec_scale,
                                    name = "死亡者数（濃赤）")
    )
```

　  

## 相関

　  

### 地方区分別
```{r}
r_by_region %>% 
  ggplot2::ggplot(ggplot2::aes(x = population, y = n) ) + 
    ggplot2::geom_abline(slope = 1, intercept = 0, colour = "gray") + 
    ggplot2::geom_point(ggplot2::aes(colour = region)) + 
    ggrepel::geom_text_repel(ggplot2::aes(label = region, colour = region)) + 
    ggplot2::theme(legend.position = 'none') + 
    ggplot2::labs(title = paste0("推計人口と陽性者数 @", datetime),
                  subtitle = subtitle, caption = caption,
                  x = "推計人口[千人]", y = "累計陽性者数")
```

　  

```{r}
rpd_by_region %>% 
  ggplot2::ggplot(ggplot2::aes(x = positive, y = deceased)) + 
    ggplot2::geom_point(ggplot2::aes(colour = region)) + 
    ggrepel::geom_text_repel(ggplot2::aes(label = region, colour = region)) + 
    ggplot2::theme(legend.position = 'none') + 
    ggplot2::labs(title = paste0("陽性者数と死亡者数 @", datetime),
                  subtitle = subtitle, caption = caption,
                  x = "陽性者数", y = "死亡者数")
  
```

　  

### 都道府県別
```{r}
r_by_prefs %>% 
  ggplot2::ggplot(ggplot2::aes(x = population, y = n) ) + 
    ggplot2::geom_abline(slope = 1, intercept = 0, colour = "gray") + 
    ggplot2::geom_point(ggplot2::aes(colour = Pref)) + 
    ggrepel::geom_text_repel(ggplot2::aes(label = Pref, colour = Pref)) + 
    ggplot2::theme(legend.position = 'none') + 
    ggplot2::labs(title = paste0("@", datetime), caption = caption,
                  x = "推計人口[千人]", y = "累計陽性者数")
```

　  

```{r}
r_by_prefs %>% 
  dplyr::filter(n < 5000) %>% 
  ggplot2::ggplot(ggplot2::aes(x = population, y = n) ) + 
    ggplot2::geom_abline(slope = 1, intercept = 0, colour = "gray") + 
    ggplot2::geom_point(ggplot2::aes(colour = Pref)) + 
    ggrepel::geom_text_repel(ggplot2::aes(label = Pref, colour = Pref)) + 
    ggplot2::theme(legend.position = 'none') + 
    ggplot2::labs(title = paste0("累計陽性者数五千人未満 @", datetime),
                  caption = caption,
                  x = "推計人口[千人]", y = "累計陽性者数")
```

　  

```{r}
rpd_by_prefs %>% 
  ggplot2::ggplot(ggplot2::aes(x = positive, y = deceased)) + 
    ggplot2::geom_abline(slope = rpd_by_all$d_rate, intercept = 0, colour = "gray") +
    ggplot2::geom_point(ggplot2::aes(colour = Pref)) + 
    ggrepel::geom_text_repel(ggplot2::aes(label = Pref, colour = Pref)) + 
    ggplot2::theme(legend.position = 'none') + 
    ggplot2::labs(title = paste0("陽性者数と死亡者数 @", datetime),
                  subtitle = subtitle, caption = caption,
                  x = "陽性者数", y = "死亡者数")
```

　  

```{r}
rpd_by_prefs %>% 
  dplyr::filter(positive < 1000) %>% 
  ggplot2::ggplot(ggplot2::aes(x = positive, y = deceased)) + 
    ggplot2::geom_abline(slope = rpd_by_all$d_rate, intercept = 0, colour = "gray") +
    ggplot2::geom_point(ggplot2::aes(colour = Pref)) + 
    ggrepel::geom_text_repel(ggplot2::aes(label = Pref, colour = Pref)) + 
    ggplot2::theme(legend.position = 'none') + 
    ggplot2::labs(title = paste0("陽性者数と死亡者数 @", datetime),
                  subtitle = subtitle, caption = caption,
                  x = "陽性者数", y = "死亡者数")
```

　  

# Model


## 時系列（TS）分析
日本の時系列データは週単位の変動が認められるので、`frequency`を`7`に設定して陽性者数のデータを`ts`オブジェクトに変換する。
```{r}
ts_week <- x_by_all %>% 
  dplyr::select(n) %>% 
  ts(frequency = 7)
```

時系列データに変換したものをプロットすると可視化の項でプロットした棒グラフと同じような形のグラフになることが分かります。
```{r}
ts_week %>% 
  plot(main = paste0("全国 @", datetime))
```


上記からトレンド（長期的傾向）を除いたグラフ。デフォルト指定なので`lag = 1`。つまり、前日差。
```{r}
ts_week %>% 
    base::diff() %>% 
  plot(main = paste0("全国 @", datetime))
```

トレンド、季節変動（周期変動）、非周期変動に分解した場合。`frequency = 1`では分解できない点に注意。
```{r}
ts_week %>% 
  stats::decompose() %>% 
  plot()
```

トレンドを抜き出してみる。移動平均に酷似している。
```{r}
ts_week %>% 
  stats::decompose() %>% 
  .$x %>% 
  plot(ylim = c(0, 1500), main = paste0("全国 @", datetime))

par(new = TRUE)

ts_week %>% 
  stats::decompose() %>% 
  .$trend %>% 
  plot(ylim = c(0, 1500), col = "dark green", lwd = 3)

```

　  

## 地方別時系列分析
```{r}
x_by_region %>% 
  dplyr::select(region, n) %>% 
  split(.$region) %>% 
  purrr::map(., ~ ts(.$n, frequency = 7)) %>% 
  purrr::map2(., paste0(names(.), " @", datetime),
              function(.x, name) {
                plot(.x, main = name)
              } )
```

```{r, fig.height=10}
oldpar <- par()
par(mfrow=c(4, 2))
x_by_region %>% 
  dplyr::select(region, n) %>% 
  split(.$region) %>% 
  purrr::map(., ~ ts(.$n, frequency = 7)) %>% 
  purrr::map2(., paste0(names(.), " @", datetime),
              function(.x, name) {
                plot(.x, main = name, ylim = c(0, max(.x)))
                # plot(.x, main = region)
                par(new = TRUE)
                stats::decompose(.x) %>% 
                  .$trend %>% 
                  plot(ylim = c(0, max(.x)), col = "dark green", lwd = 3)
                  # plot(col = "dark green", lwd = 2)
              } )
par(oldpar)
```

```{r}
x_by_prefs %>% 
  dplyr::select(Pref, n) %>% 
  split(.$Pref) %>% 
  purrr::map(., ~ ts(.$n, frequency = 7)) %>% 
  purrr::map2(., paste0(names(.), " @", datetime),
              function(.x, name) {
                plot(.x, main = name, ylim = c(0, max(.x)))
                # plot(.x, main = region)
                par(new = TRUE)
                stats::decompose(.x) %>% 
                  .$trend %>% 
                  plot(ylim = c(0, max(.x)), col = "dark green", lwd = 3)
                  # plot(col = "dark green", lwd = 2)
              } )
```

　  

# Infer
## 時系列予測（ARIMA）
ARIMA（Auto Regressive Integrated Moving Average, 自己回帰和分移動平均）モデルによる陽性者に対する予測。予測に必要なパラメータはステップワイズにより自動的に最適なものが選択される。ただし、モデル自体を評価していないので、こういうことが出来る程度の話。

　  

### 全国
```{r}
x_by_all %>% 
  dplyr::select(n) %>% 
  ts(.$n, frequency = 7) %>% 
  forecast::auto.arima() %>%  
  forecast::forecast() %>% 
  plot(main = paste0("全国 @", datetime))
```

　  

### 地方別
```{r}
x_by_region %>% 
  dplyr::select(region, n) %>% 
  split(.$region) %>% 
  purrr::map(., ~ ts(.$n, frequency = 7)) %>% 
  purrr::map(., forecast::auto.arima) %>% 
  purrr::map(., forecast::forecast) %>% 
  purrr::map2(., paste0(names(.), " @", datetime),
              function(.x, name) {
                plot(.x, main = name)
              } )
```

　  

### 都道府県別
```{r}
x_by_prefs %>% 
  dplyr::select(Pref, n) %>% 
  split(.$Pref) %>% 
  purrr::map(., ~ ts(.$n, frequency = 7)) %>% 
  purrr::map(., forecast::auto.arima) %>% 
  purrr::map(., forecast::forecast) %>% 
  purrr::map2(., paste0(names(.), " @", datetime),
              function(.x, name) {
                plot(.x, main = name)
              } )
```




