---
title: "Covid19Japan.com"
output:
  html_document:
    code_folding : hide
    df_print: paged
    theme: cerulean
    toc: true
    toc_depth: 4
    toc_float:
      collapsed: false
      smooth_scroll: true
---

```{r setup, include=FALSE}
knitr::opts_chunk$set(echo = TRUE, message = FALSE, warning = FALSE,
                      fig.width = 8, fig.height = 6)

require(tidyverse)
require(jsonlite)

lagdiff <- function(n) {
  n - dplyr::lag(n, default = 0L)
}

ma7 <- function(n) {
  zoo::rollmeanr(n, k = 7L, na.pad = TRUE)
}

ma28 <- function(n) {
  zoo::rollmeanr(n, k = 28L, na.pad = TRUE)
}

subtitle <- paste0("Generated @", lubridate::now())
caption <- "Data Source: covid19japan.com"
```


[Covid19 Japan](covid19japan.com)が独自に収集している陽性者単位のデータ（個票データ）。ソースとデータは全て[GitHub](https://github.com/reustle/covid19japan)にて公開されており、データはJSON形式。「レコード数 $\neq$ 累計陽性者数」であることに注意。

　  

# Import
[Covid19 Japan](covid19japan.com)が[GitHub](https://github.com/reustle/covid19japan)で公開しているデータは前述のようにJSON形式であり、最新データは`latest.json`ファイルで示されている。このため、読み込む際はひと工夫必要。


## 個票データ（Patient Data）
陽性者単位の個票データ。
```{r}
# path <- "https://raw.githubusercontent.com/reustle/covid19japan-data/master/docs/patient_data/"
# 
# df <- path %>% 
#   paste0("latest.json") %>% 
#   readr::read_lines() %>% 
#   paste0(path, .) %>% 
#   jsonlite::fromJSON()

df <- "https://raw.githubusercontent.com/reustle/covid19japan-data/master/docs/patient_data/latest.json" %>% 
  jsonlite::fromJSON()

df
```

　  

## 集計データ（Summary Data）
死亡者数や重症者数などの推移データは`summary`フォルダ内のJSON形式ファイルにまとめられている。読み込むと分かるがリスト型で、その中データフレームが含まれる形式である。  
`summary`フォルダの他に`summary_min`フォルダというフォルダがあるが、`summary_min`フォルダ内のJSONファイルは単に改行を省略して小さくしたファイル。
```{r}
# path <- "https://raw.githubusercontent.com/reustle/covid19japan-data/master/docs/summary/"
# 
# df_s <- path %>% 
#   paste0("latest.json") %>% 
#   readr::read_lines() %>% 
#   paste0(path, .) %>% 
#   jsonlite::fromJSON()

df_s <- "https://raw.githubusercontent.com/reustle/covid19japan-data/master/docs/summary/latest.json" %>% 
  jsonlite::fromJSON()

df_s %>% summary()
```

　  
三つのデータフレームと一つのベクトル（更新日時）から構成されている。データフレームは上から順に都道府県別、地方別、日次となっているが、`Length`を見てわかるようにそれぞれに含まれる集計データが異なっている。  

　  

### 都道府県単位集計
更新日時（`$updated`）における都道府県単位での累積値。厚生労働省がオープンデータから除いている空港検疫・ダイヤモンドプリンセス・長崎クルーズ船・その他が含まれるので全`r nrow(df_s$prefectures)`区分になっている。
```{r}
df_s$prefectures
```

陽性者・死亡者などの時系列集計データがネストされて格納されている。日付はネストされていないので、各項目に対する`startDate`の項を参照すること。  

項目                     | 内容                     | 備考
-------------------------|--------------------------|--------------------------
dailyConfirmedCount      | 陽性者数                 | 単日
dailyConfirmedStartDate  | 陽性者数のカウント開始日 | 区分により開始日が異なる
dailyDeceasedCount       | 死亡者数                 | 単日
dailyDeceasedStartDate   | 死亡者数のカウント開始日 | 区分により開始日が異なる
dailyRecoveredCumulative | 快復者数                 | 累計
dailyRecoveredStartDate  | 快復者数のカウント開始日 | 区分により開始日が異なる
dailyActive              | 治療者数^1^              | 単日
dailyActiveStartDate     | 治療者数のカウント開始日 | 区分により開始日が異なる

^1^ 陽性者数から死亡者数と快復者数を引いた数値を治療者数としている

　  

### 地方単位集計
更新日次時点における地方区分単位での累積値。陽性者の時系列集計データが都道府県単位データと同様にネストで格納されているが、死亡者・快復者・治療者のデータは含まれていない。  
なお、時系列データの合計値と累積項の値が一致しない場合がある。
```{r}
df_s$regions
df_s$regions$confirmed[1]
df_s$regions$dailyConfirmedCount[[1]] %>% sum()
```

　  

### 日次集計
個票データを日次で集計したもの。日付を見れば分かる通り暗黙の欠落を含んでいる。
```{r}
df_s$daily
```

　  

### 更新日時
集計データの更新日時。
```{r}
df_s$updated
```

```{r, include=FALSE}
datetime <- lubridate::as_datetime(df_s$updated, tz = "Japan")
```

　  

## Area Data
地域・地方ごとの分析を行う場合に便利な都道府県データを用意した。このデータは[Gist](https://gist.github.com/k-metrics/9f3fc18e042850ff24ad9676ac34764b)で公開している。
```{r, echo=FALSE, message=FALSE}
prefs <- "https://gist.githubusercontent.com/k-metrics/9f3fc18e042850ff24ad9676ac34764b/raw/9262c36b0740edd575e9f0292dad61c9cce269be/pref_utf8.csv" %>% 
  readr::read_csv() %>% 
  dplyr::rename(pcode = `コード`) %>% 
  dplyr::mutate(pref = stringr::str_to_title(pref),
                pcode = forcats::fct_inorder(pcode),
                fct_pref = forcats::fct_inorder(pref),
                `都道府県` = forcats::fct_inorder(`都道府県`),
                `八地方区分` = forcats::fct_inorder(`八地方区分`),
                `広域圏` = forcats::fct_inorder(`広域圏`),
                `通俗的区分` = forcats::fct_inorder(`通俗的区分`),
                `推計人口` = as.integer(`推計人口`))

prefs
```

　  

## Others

### 病床データ
[新型コロナウイルス対策病床オープンデータ](https://docs.google.com/spreadsheets/d/1u0Ul8TgJDqoZMnqFrILyXzTHvuHMht1El7wDZeVrpp8/edit#gid=0)のデータも用意しておく。
```{r, eval=FALSE}
if (googlesheets4::gs4_has_token()) {
beds_by_pref <- "https://docs.google.com/spreadsheets/d/1u0Ul8TgJDqoZMnqFrILyXzTHvuHMht1El7wDZeVrpp8" %>% 
  googlesheets4::read_sheet() %>% 
  dplyr::arrange(dplyr::desc(`発表日`)) %>% 
  dplyr::distinct(`自治体名`, .keep_all = TRUE) %>% 
  dplyr::rename(pref = `自治体名`, beds = `新型コロナウイルス対策感染症病床数`,
                date = `発表日`) %>% 
  dplyr::mutate(beds = as.integer(beds), date = lubridate::as_date(date))
beds_by_pref
}
```

　  

### 新型コロナ関連ニュース
新型コロナ関連のニュース
```{r}
news <- "https://gist.githubusercontent.com/k-metrics/76fea197fa32466a2f99ff59f721b98a/raw/3509f796bbfb0d86b03813d75b12a91c234f98bd/covid19_news.csv" %>% 
    readr::read_csv() %>% 
  dplyr::filter(area == "日本")
news
```

　  

## Tidy & Transform
各変量（フィーチャー）を適切な形式に変換し、地域区分でも分析できるように都道府県データと結合することで、ベースとなるデータセットを作成する。なお、都道府県以外で報告されたレコードを除いている。
```{r}
x <- df %>% 
  dplyr::select(patientId, date = dateAnnounced, gender,
                pref = detectedPrefecture, patientStatus, knownCluster,
                confirmedPatient,
                # charterFlightPassenger, cruisePassengerDisembarked,
                ageBracket,
                deceasedDate, deceasedReportedDate) %>% 
  # dplyr::filter(date < lubridate::today()) %>% 
  dplyr::filter(confirmedPatient == TRUE) %>% 
  dplyr::mutate(date = lubridate::as_date(date),
                gender = forcats::as_factor(gender),
                patientStatus = forcats::as_factor(patientStatus),
                cluster = dplyr::if_else(!is.na(knownCluster), TRUE, FALSE),
                ageBracket = forcats::as_factor(ageBracket),
                deceasedDate = lubridate::as_date(deceasedDate),
                deceasedReportedDate = lubridate::as_date(deceasedReportedDate)) %>% 
  dplyr::left_join(prefs, by = c("pref" = "pref")) %>% 
  dplyr::select(-`推計人口`, -pref) %>% 
  dplyr::rename(pref = `都道府県`, region = `八地方区分`) %>% 
  tidyr::drop_na(pref)

x
```

　  

# Data Wrangling

## 陽性者の集計
最初に陽性者をキーに集計する。
　  

### 全国集計
全国の累計陽性者数と推計人口[千人]、ならびに、人口千人あたりの累計陽性者数。
```{r}
r_by_all <- x %>% 
  dplyr::filter(!is.na(pref)) %>% 
  dplyr::summarise(n = n()) %>% 
  dplyr::bind_cols(prefs %>% dplyr::summarise(population = sum(`推計人口`))) %>% 
  dplyr::mutate(rate = round(n / population, 2))

r_by_all %>% 
  dplyr::rename(`累計陽性者数[人]` = n, `推計人口[千人]` = population,
                `人口千人あたりの累計陽性者数` = rate)
```

　  

### 地方別集計
次に地方別の累計陽性者数と推計人口[千人]、ならびに、人口千人あたりの累計陽性者数。
```{r}
region <- prefs %>% 
  dplyr::group_by(`八地方区分`) %>% 
  dplyr::summarise(population = sum(`推計人口`)) %>% 
  dplyr::rename(region = `八地方区分`)

r_by_region <- x %>% 
  dplyr::group_by(region) %>% 
  dplyr::summarise(n = n()) %>% 
  tidyr::drop_na() %>% 
  dplyr::left_join(region, by = c("region" = "region")) %>% 
  dplyr::select(region, n, population) %>% 
  dplyr::mutate(rate = round(n / population, 2))

r_by_region %>% 
  dplyr::rename(`地方` = region,
                `累計陽性者数[人]` = n, `推計人口[千人]` = population,
                `人口千人あたりの累計陽性者数` = rate)
```

　  

上表を可視化する。グレーの破線は切片ゼロで傾きが全国の人口千人あたりの累計陽性者数（`r r_by_all$rate`）。
```{r}
r_by_region %>% 
  dplyr::rename(key = region) %>% 
  ggplot2::ggplot(ggplot2::aes(x = population, y = n) ) + 
    ggplot2::geom_abline(slope = r_by_all$rate, intercept = 0,
                         colour = "gray", linetype = "dashed") + 
    ggplot2::geom_point(ggplot2::aes(colour = key)) + 
    ggrepel::geom_text_repel(ggplot2::aes(label = key, colour = key)) + 
    ggplot2::theme(legend.position = 'none') + 
    ggplot2::labs(title = paste0("推計人口と累計陽性者数 @", datetime),
                  subtitle = subtitle, caption = caption,
                  x = "推計人口[千人]", y = "累計陽性者数[人]")
```

　  

### 都道府県別集計
同様に都道府県別の累計陽性者数と推計人口[千人]、ならびに、人口千人あたりの累計陽性者数。任意の列でソートできるようにしてある。
```{r}
r_by_pref <- x %>% 
  dplyr::group_by(pref) %>% 
  dplyr::summarise(n = n()) %>% 
  tidyr::drop_na() %>% 
  dplyr::left_join(prefs, by = c("pref" = "都道府県")) %>% 
  dplyr::select(pref, n, population = `推計人口`) %>% 
  dplyr::mutate(rate = round(n / population, 2))

r_by_pref %>% 
  dplyr::rename(`都道府県` = pref,
                `累計陽性者数[人]` = n, `推計人口[千人]` = population,
                `人口千人あたりの累計陽性者数` = rate) %>% 
  tibble::rowid_to_column("No") %>% 
  DT::datatable()
```

　  

上表を可視化する。グレーの破線は切片ゼロで傾きが全国の人口千人あたりの累計陽性者数（`r r_by_all$rate`）。
```{r}
r_by_pref %>% 
  dplyr::rename(key = pref) %>% 
  ggplot2::ggplot(ggplot2::aes(x = population, y = n) ) + 
    ggplot2::geom_abline(slope = r_by_all$rate, intercept = 0,
                         colour = "gray", linetype = "dashed") + 
    ggplot2::geom_point(ggplot2::aes(colour = key)) + 
    ggrepel::geom_text_repel(ggplot2::aes(label = key, colour = key)) + 
    ggplot2::theme(legend.position = 'none') + 
    ggplot2::labs(title = paste0("推計人口と累計陽性者数 @", datetime),
                  subtitle = subtitle, caption = caption,
                  x = "推計人口[千人]", y = "累計陽性者数[人]")

```

　  

推計人口が550万人未満の都道府県のみ抽出する。グレーの破線は上図と同様。
```{r}
r_by_pref %>% 
  dplyr::filter(population < 5500) %>% 
  dplyr::rename(key = pref) %>% 
  ggplot2::ggplot(ggplot2::aes(x = population, y = n) ) + 
    ggplot2::geom_abline(slope = r_by_all$rate, intercept = 0,
                         colour = "gray", linetype = "dashed") + 
    ggplot2::geom_point(ggplot2::aes(colour = key)) + 
    ggrepel::geom_text_repel(ggplot2::aes(label = key, colour = key)) + 
    ggplot2::theme(legend.position = 'none') + 
    ggplot2::labs(title = paste0("推計人口と累計陽性者数 @", datetime),
                  subtitle = subtitle, caption = caption,
                  x = "推計人口[千人]", y = "累計陽性者数[人]")
```


　  

## 陽性者の日次集計

　  

### 全国日次集計
全国の日次単位の陽性者数、前日差、累計、移動平均を求める。
```{r}
x_by_all <- x %>% 
  dplyr::group_by(date) %>% 
  dplyr::summarise(n = n()) %>% 
  tidyr::complete(date = seq.Date(from = min(date), to = max(date), by = "day"),
                  fill = list(n = 0L)) %>% 
  dplyr::mutate(diff = lagdiff(n), cum = cumsum(n), ma7 = ma7(n), ma28 = ma28(n))

x_by_all %>% 
  dplyr::select(`発表日` = date, `陽性者数` = n, `前日差` = diff,
                `累計陽性者数` = cum, `移動平均（7日）` = ma7)
```

　  

上表を可視化する。
```{r}
# 祝日ファイルは以下をダウンロードしておく（SSLがエラーになるので自動処理できない）
# "https://www8.cao.go.jp/chosei/shukujitsu/syukujitsu.csv"

# 祝日判定関数
source("https://raw.githubusercontent.com/logics-of-blue/website/master/010_forecast/20190714_R%E8%A8%80%E8%AA%9E%E3%81%AB%E3%81%8A%E3%81%91%E3%82%8B%E6%97%A5%E6%9C%AC%E3%81%AE%E7%A5%9D%E6%97%A5%E5%88%A4%E5%AE%9A/jholiday.R", encoding="utf-8")

sec_scale <- 100

ylim <- 5000L

emergency <- news %>% 
  dplyr::filter(category == "緊急事態")

gotos <- news %>% 
  dplyr::filter(category == "GoToS")

gotoe <- news %>% 
  dplyr::filter(category == "GoToE")

goto <- gotos %>% 
  dplyr::bind_rows(gotoe)

x_by_all %>% 
  dplyr::mutate(hday = is.jholiday(target_date = date,
                                   holiday_source = "./Covid19/syukujitsu.csv"),
                wday = lubridate::wday(date, week_start = 1),
                wday = dplyr::if_else(wday > 5, TRUE, FALSE),
                wday = dplyr::if_else(hday | wday, ylim,  NA_integer_)) %>% 
  ggplot2::ggplot(ggplot2::aes(x = date)) + 
    # ggplot2::geom_bar(ggplot2::aes(y = wday), stat = "identity", width = 1.0,
    #                   fill = "red", alpha = 0.1) + 
    # ggplot2::geom_vline(ggplot2::aes(xintercept = date), data = emergency,
    #                     colour = "dark blue", linetype = "dashed", size = 0.15) +
    # ggrepel::geom_label_repel(ggplot2::aes(x = date, y = 2500, label = news),
    #                           size = 2.0, data = emergency) +
    ggplot2::geom_vline(ggplot2::aes(xintercept = date), data = gotos,
                        colour = "magenta", linetype = "dashed", size = 0.25) + 
    ggplot2::geom_vline(ggplot2::aes(xintercept = date), data = gotoe,
                        colour = "dark cyan", linetype = "dashed", size = 0.25) + 
    ggrepel::geom_label_repel(ggplot2::aes(x = date, y = 3500, label = news),
                              size = 2.5, data = gotos, colour = "magenta") + 
    ggrepel::geom_label_repel(ggplot2::aes(x = date, y = 4500, label = news),
                              size = 2.5, data = gotoe, colour = "dark cyan") + 
    ggplot2::geom_bar(ggplot2::aes(y = n), stat = "identity", width = 1.0,
                      fill = "dark gray", alpha = 1.0) + 
    ggplot2::geom_line(ggplot2::aes(y = ma7), linetype = "dashed",
                       colour = "dark green", size = 0.5) + 
    ggplot2::geom_line(ggplot2::aes(y = cum / sec_scale),
                       colour = "dark green", size = 1.0) +
    ggplot2::labs(title = paste0("【全国】陽性者数の推移（単日） @", datetime),
                  subtitle = subtitle, caption = caption,
                  x = "", y = "") +
    ggplot2::scale_y_continuous(
      name = "陽性者数・移動平均（破線）",
      sec.axis = ggplot2::sec_axis(~ . * sec_scale,
                                    name = "累積陽性者数（折線）")
    )
# + 
#     ggplot2::ylim(0, ylim)

x_by_all %>% 
  ggplot2::ggplot(ggplot2::aes(x = date)) + 
    ggplot2::geom_line(ggplot2::aes(y = diff), colour = "dark green", alpha = 0.5) + 
    ggplot2::labs(title = paste0("【全国】陽性者数の前日差 @", datetime),
                  subtitle = subtitle, caption = caption, 
                  x = "", y = "前日差")
```

　  

### 地方別日次集計
同様に地方別の日次単位の陽性者数、前日差、累計、移動平均を求める。
```{r}
x_by_region <- x %>% 
  dplyr::group_by(date, region) %>% 
  dplyr::summarise(n = n()) %>% 
  dplyr::ungroup() %>% 
  tidyr::pivot_wider(names_from = region, values_from = n, values_fill = 0L) %>% 
  tidyr::complete(date = seq.Date(from = min(date), to = max(date), by = "day")) %>% 
  tidyr::pivot_longer(cols = -date, names_to = "region", values_to = "n") %>% 
  tidyr::replace_na(replace = list(n = 0L)) %>% 
  dplyr::group_by(region) %>% 
  tidyr::nest() %>% 
  dplyr::mutate(diff = purrr::map(data, ~ lagdiff(.$n)),
                cum = purrr::map(data, ~ cumsum(.$n)),
                ma7 = purrr::map(data, ~ ma7(.$n)),
                ma28 = purrr::map(data, ~ ma28(.$n))) %>% 
  tidyr::unnest() %>% 
  dplyr::left_join(prefs %>% dplyr::distinct(`八地方区分`), .,
                   by = c("八地方区分" = "region")) %>% 
  dplyr::mutate(region = forcats::fct_inorder(`八地方区分`)) %>% 
  dplyr::arrange(date)

x_by_region %>% 
  dplyr::filter(date == max(date)) %>% 
  dplyr::mutate(ma7 = round(ma7, 1)) %>% 
  dplyr::select(`地方` = region,
                `発表日` = date, `陽性者数` = n, `前日差` = diff,
                `陽性者累計` = cum, `移動平均（7日）` = ma7)

x_by_region %>% 
  dplyr::select(`地方` = region,
                `発表日` = date, `陽性者数` = n, `前日差` = diff,
                `陽性者累計` = cum, `移動平均（7日）` = ma7)
```

　  

上表を可視化する。
```{r}
x_by_region %>% 
  ggplot2::ggplot(ggplot2::aes(x = date, y = n)) + 
    ggplot2::geom_bar(ggplot2::aes(y = n, fill = region), stat = "identity",
                      width = 1.0, alpha = 0.5) + 
    ggplot2::labs(title = paste0("【地方別】陽性者数の推移（単日） @", datetime),
                  subtitle = subtitle, caption = caption, 
                  x = "", y = "陽性者数") 
```

　  

```{r}
x_by_region %>% 
  ggplot2::ggplot(ggplot2::aes(x = date, y = ma7, colour = region)) + 
    ggplot2::geom_vline(ggplot2::aes(xintercept = date), data = gotos,
                        colour = "magenta", linetype = "dashed", size = 0.25) + 
    ggrepel::geom_label_repel(ggplot2::aes(x = date, y = 1200, label = news),
                              size = 2.5, data = gotos, colour = "magenta") + 
    ggplot2::geom_vline(ggplot2::aes(xintercept = date), data = gotoe,
                        colour = "dark cyan", linetype = "dashed", size = 0.25) + 
    ggrepel::geom_label_repel(ggplot2::aes(x = date, y = 1000, label = news),
                              size = 2.5, data = gotoe, colour = "dark cyan") + 
    ggplot2::geom_line(size = 1) +
    ggplot2::theme(legend.position = 'none') +
    ggplot2::labs(title = paste0("【地方別】移動平均（7日） @", datetime),
                  subtitle = subtitle, caption = caption,
                  x = "", y = "陽性者数") + 
    ggrepel::geom_text_repel(ggplot2::aes(label = region),
                             data = subset(x_by_region, date == max(date)),
                             nudge_x = 30, segment.alpha = 0.5, size = 4) + 
    ggplot2::lims(x = c(min(x_by_region$date),
                        max(x_by_region$date) + 45))
```

　  

```{r}
x_by_region %>% 
  ggplot2::ggplot(ggplot2::aes(x = date, y = cum, colour = region)) + 
    ggplot2::geom_line(size = 1) +
    ggplot2::theme(legend.position = 'none') + 
    ggplot2::labs(title = paste0("【地方別】累計陽性者数 @", datetime),
                  subtitle = subtitle, caption = caption,
                  x = "", y = "累計陽性者数") + 
    ggrepel::geom_text_repel(ggplot2::aes(label = region),
                             data = subset(x_by_region, date == max(date)),
                             nudge_x = 30, segment.alpha = 0.5, size = 4) + 
    ggplot2::lims(x = c(min(x_by_region$date),
                        max(x_by_region$date) + 45))
```

　  

地方単位で可視化。
```{r}
sec_scale <- 20
ncol <- 2

x_by_region %>% 
  dplyr::rename(key = region) %>% 
  ggplot2::ggplot(ggplot2::aes(x = date)) + 
    ggplot2::geom_bar(ggplot2::aes(y = n, fill = key), stat = "identity",
                      alpha = 0.5, width = 1.0) + 
    ggplot2::geom_line(ggplot2::aes(y = ma7, colour = key),
                       linetype = "dotted", size = 0.5) + 
    ggplot2::geom_line(ggplot2::aes(y = cum / sec_scale, colour = key)) +
    ggplot2::facet_wrap(~ key, ncol = ncol) + 
    ggplot2::theme(legend.position = 'none') + 
    ggplot2::labs(title = paste0("Fixed scale @", datetime),
                  subtitle = subtitle, caption = caption,
                  x = "", y = "") + 
    ggplot2::scale_y_continuous(
      name = "陽性者数・移動平均（点線）",
      sec.axis = ggplot2::sec_axis(~ . * sec_scale,
                                    name = "陽性者累計（実線）")
    )
```

　  

傾向が見えるように縦軸をフリースケールとする。
```{r}
sec_scale <- 20
ncol <- 2

x_by_region %>% 
  dplyr::rename(key = region) %>% 
  ggplot2::ggplot(ggplot2::aes(x = date)) + 
    ggplot2::geom_bar(ggplot2::aes(y = n, fill = key), stat = "identity",
                      alpha = 0.5, width = 1.0) + 
    ggplot2::geom_line(ggplot2::aes(y = ma7, colour = key),
                       linetype = "dashed", size = 0.5) + 
    ggplot2::geom_line(ggplot2::aes(y = cum / sec_scale, colour = key)) +
    ggplot2::facet_wrap(~ key, ncol  = ncol, scales = "free_y") + 
    ggplot2::theme(legend.position = 'none') + 
    ggplot2::labs(title = paste0("Free Y scale @", datetime),
                  subtitle = subtitle, caption = caption,
                  x = "", y = "") + 
    ggplot2::scale_y_continuous(
      name = "陽性者数・移動平均（破線）",
      sec.axis = ggplot2::sec_axis(~ . * sec_scale,
                                    name = "陽性者累計（実線）")
    )
```

　  

### 都道府県別日次集計
同様に都道府県別の日次単位の陽性者数、前日差、累計、移動平均を求める。
```{r}
x_by_pref <- x %>% 
  dplyr::group_by(date, pref) %>% 
  dplyr::summarise(n = n()) %>% 
  dplyr::ungroup() %>% 
  tidyr::pivot_wider(names_from = pref, values_from = n, values_fill = 0L) %>% 
  tidyr::complete(date = seq.Date(from = min(date), to = max(date), by = "day")) %>% 
  tidyr::pivot_longer(cols = -date, names_to = "pref", values_to = "n") %>% 
  tidyr::replace_na(replace = list(n = 0L)) %>% 
  dplyr::group_by(pref) %>% 
  tidyr::nest() %>% 
  dplyr::mutate(diff = purrr::map(data, ~ lagdiff(.$n)),
                cum = purrr::map(data, ~ cumsum(.$n)),
                ma7 = purrr::map(data, ~ ma7(.$n)),
                ma28 = purrr::map(data, ~ ma28(.$n))) %>% 
  tidyr::unnest() %>% 
  dplyr::left_join(prefs, ., by = c("都道府県" = "pref")) %>% 
  dplyr::mutate(pref = forcats::fct_inorder(`都道府県`)) %>% 
  dplyr::arrange(date)

x_by_pref %>% 
  dplyr::filter(date == max(date)) %>% 
  dplyr::mutate(ma7 = round(ma7, 1)) %>% 
  dplyr::select(`都道府県` = pref,
                `発表日` = date, `陽性者数` = n, `前日差` = diff,
                `陽性者累計` = cum, `移動平均（7日）` = ma7) %>% 
  DT::datatable()

x_by_pref %>% 
  dplyr::select(`都道府県` = pref,
                `発表日` = date, `陽性者数` = n, `前日差` = diff,
                `陽性者累計` = cum, `移動平均（7日）` = ma7)
```

　  

上表を可視化する。
```{r, fig.height=15, fig.width=10}
sec_scale <- 100
ncol <- 5
datetime <- lubridate::as_datetime(df_s$updated, tz = "Japan")

x_by_pref %>% 
  dplyr::rename(key = pref) %>% 
  ggplot2::ggplot(ggplot2::aes(x = date)) + 
    ggplot2::geom_bar(ggplot2::aes(y = n, fill = key), stat = "identity",
                      alpha = 0.25, width = 1.0) + 
    ggplot2::geom_line(ggplot2::aes(y = ma7, colour = key),
                       linetype = "solid", size = 0.25) + 
    ggplot2::geom_line(ggplot2::aes(y = cum / sec_scale, colour = key)) +
    ggplot2::facet_wrap(~ key, ncol = ncol) + 
    ggplot2::theme(legend.position = 'none') + 
    ggplot2::labs(title = paste0("Fixed scale @", datetime),
                  subtitle = subtitle, caption = caption,
                  x = "", y = "") + 
    ggplot2::scale_y_continuous(
      name = "陽性者数・移動平均（細線）",
      sec.axis = ggplot2::sec_axis(~ . * sec_scale,
                                    name = "累計陽性者数（折線）")
    )
```

　  

傾向が見えるように縦軸をフリースケールとする。
```{r, fig.height=30, fig.width=10}
ncol <- 3

x_by_pref %>% 
  dplyr::rename(key = pref) %>% 
  ggplot2::ggplot(ggplot2::aes(x = date)) + 
  ggplot2::geom_bar(ggplot2::aes(y = n, fill = key), stat = "identity",
                      alpha = 0.35, width = 1.0) + 
    ggplot2::geom_line(ggplot2::aes(y = ma7, colour = key),
                       linetype = "solid", size = 0.25) + 
    ggplot2::geom_line(ggplot2::aes(y = cum / sec_scale, colour = key)) +
    ggplot2::facet_wrap(~ key, ncol = ncol, scales = "free_y") + 
    ggplot2::theme(legend.position = 'none') + 
    ggplot2::labs(title = paste0("Free Y scale @", datetime),
                  subtitle = subtitle, caption = caption,
                  x = "", y = "") + 
    ggplot2::scale_y_continuous(
      name = "陽性者数・移動平均（細線）",
      sec.axis = ggplot2::sec_axis(~ . * sec_scale,
                                    name = "累計陽性者数（折線）")
    )
```

<!-- ここまで（2020/11/10） ------------------------------------------------ -->

　  

## 死亡者の日次集計
厚生労働省のデータと乖離がある。
　  

### 都道府県別
都道府県別の日次単位の死亡者数、前日差、累計、移動平均（7日）を求める。
```{r}
start <- df_s$prefectures %>% 
  dplyr::select(pref = name, date = dailyDeceasedStartDate) %>% 
  dplyr::left_join(prefs, by = c("pref" = "pref")) %>% 
  dplyr::arrange(pcode) %>% 
  tidyr::drop_na(pcode) %>% 
  dplyr::select(date, pref = `都道府県`) %>% 
  dplyr::distinct(date) %>% 
  .$date %>% lubridate::as_date()

d_by_prefs <- df_s$prefectures %>% 
  dplyr::select(deceased = dailyDeceasedCount, pref = name) %>% 
  dplyr::left_join(prefs, by = c("pref" = "pref")) %>% 
  tidyr::drop_na(pcode) %>% 
  dplyr::select(pref = `都道府県`, deceased) %>% 
  tidyr::unnest(deceased) %>% 
  tidyr::pivot_wider(names_from = pref, values_from = deceased) %>% 
  tidyr::unnest() %>% 
  dplyr::mutate(date = seq.Date(from = start, to = start + nrow(.) - 1,
                                by = "day")) %>% 
  dplyr::select(date, dplyr::everything()) %>% 
  tidyr::pivot_longer(col = -date, names_to = "pref", values_to = "n") %>% 
  dplyr::group_by(pref) %>% 
  tidyr::nest() %>% 
  dplyr::mutate(diff = purrr::map(data, ~ lagdiff(.$n)),
                cum = purrr::map(data, ~ cumsum(.$n)),
                ma7 = purrr::map(data, ~ ma7(.$n))) %>% 
  tidyr::unnest() %>% 
  dplyr::left_join(prefs, ., by = c("都道府県" = "pref")) %>% 
  dplyr::mutate(pref = forcats::fct_inorder(`都道府県`)) %>% 
  dplyr::select(date, pref, n, diff, cum, ma7) %>% 
  dplyr::arrange(date)
d_by_prefs
```


```{r, fig.height=15, fig.width=10}
sec_scale <- 100
ncol <- 5
datetime <- lubridate::as_datetime(df_s$updated, tz = "Japan")

d_by_prefs %>% 
  dplyr::rename(key = pref) %>% 
  ggplot2::ggplot(ggplot2::aes(x = date)) + 
   ggplot2::geom_bar(ggplot2::aes(y = n, fill = key), stat = "identity",
                      alpha = 0.25, width = 1.0) + 
    ggplot2::geom_line(ggplot2::aes(y = ma7, colour = key),
                       linetype = "solid", size = 0.25) + 
    ggplot2::geom_line(ggplot2::aes(y = cum / sec_scale, colour = key)) +
    ggplot2::facet_wrap(~ key, ncol = ncol, scales = "free_y") + 
    ggplot2::theme(legend.position = 'none') + 
    ggplot2::labs(title = paste0("Free Y scale @", datetime),
                  subtitle = subtitle, caption = caption,
                  x = "", y = "") + 
    ggplot2::scale_y_continuous(
      name = "陽性者数・移動平均（細線）",
      sec.axis = ggplot2::sec_axis(~ . * sec_scale,
                                    name = "累計陽性者数（折線）")
    )

```

　  

### 地方別
集計データ`$regions`には死亡者数の日次データが存在しないため`$prefectures`のデータから計算する。
```{r}
d_by_region <- d_by_prefs %>% 
  dplyr::select(date, pref = pref, n) %>% 
  dplyr::left_join(prefs, by = c("pref" = "都道府県")) %>% 
  tidyr::drop_na(pcode) %>% 
  dplyr::group_by(date, `八地方区分`) %>% 
  dplyr::summarise(n = sum(n)) %>% 
  dplyr::ungroup() %>% 
  dplyr::rename(region = `八地方区分`) %>% 
  dplyr::group_by(region) %>% 
  tidyr::nest() %>% 
  dplyr::mutate(diff = purrr::map(data, ~ lagdiff(.$n)),
                cum = purrr::map(data, ~ cumsum(.$n)),
                ma7 = purrr::map(data, ~ ma7(.$n))) %>% 
  tidyr::unnest() %>% 
  dplyr::arrange(date)
d_by_region
```

　  

### 陽性者比率と死亡者比率
```{r}
rpd_by_all <- d_by_region %>% 
  dplyr::group_by(region) %>% 
  dplyr::summarise(d = sum(n)) %>% 
  dplyr::left_join(r_by_region, ., by = c("region")) %>% 
  dplyr::select(region, positive = n, deceased = d, population) %>% 
  dplyr::select(-region) %>% 
  dplyr::summarise_all(sum) %>% 
  dplyr::mutate(p_rate = round(positive / population, 2),
                d_rate = round(deceased / positive, 2))

rpd_by_all %>% 
  dplyr::rename(`陽性者数` = positive, `死亡者数` = deceased,
                `推計人口` = population, `人口千人あたりの陽性者比率` = p_rate,
                `陽性者に対する死亡者比率` = d_rate)
```

　  

```{r}
rpd_by_region <- d_by_region %>% 
  dplyr::group_by(region) %>% 
  dplyr::summarise(d = sum(n)) %>% 
  dplyr::left_join(r_by_region, ., by = c("region")) %>% 
  dplyr::select(region, positive = n, deceased = d, population, p_rate = rate) %>% 
  dplyr::mutate(d_rate = round(deceased / positive, 2))

rpd_by_region %>% 
  dplyr::rename(`陽性者数` = positive, `死亡者数` = deceased,
                `推計人口` = population, `人口千人あたりの陽性者比率` = p_rate,
                `陽性者に対する死亡者比率` = d_rate)

```

　  

```{r}
rpd_by_prefs <- d_by_prefs %>% 
  dplyr::group_by(pref) %>% 
  dplyr::summarise(d = sum(n)) %>% 
  dplyr::left_join(r_by_pref, ., by = "pref") %>% 
  dplyr::select(pref, positive = n, deceased = d, population, p_rate = rate) %>% 
  dplyr::mutate(d_rate = round(deceased / positive, 2)) 

rpd_by_prefs %>% 
  dplyr::rename(`陽性者数` = positive, `死亡者数` = deceased,
                `推計人口` = population, `人口千人あたりの陽性者比率` = p_rate,
                `陽性者に対する死亡者比率` = d_rate)

```

　  

### 全国日次集計
都道府県別のデータから全国の日次集計を求める。
```{r}
d_by_all <- d_by_prefs %>% 
  dplyr::group_by(date) %>% 
  dplyr::summarise(n = sum(n)) %>% 
  dplyr::ungroup() %>% 
  dplyr::mutate(diff = lagdiff(n), cum = cumsum(n), ma7 = ma7(n))
d_by_all
```


```{r}
sec_scale <- 50
datetime <- lubridate::as_datetime(df_s$updated, tz = "Japan")

d_by_all %>% 
  ggplot2::ggplot(ggplot2::aes(x = date)) + 
   ggplot2::geom_bar(ggplot2::aes(y = n), fill = "dark gray", stat = "identity",
                      alpha = 0.25, width = 1.0) + 
    ggplot2::geom_line(ggplot2::aes(y = ma7), colour = "dark green",
                       linetype = "dashed", size = 0.25) + 
    ggplot2::geom_line(ggplot2::aes(y = cum / sec_scale), colour = "dark green") +
    ggplot2::theme(legend.position = 'none') + 
    ggplot2::labs(title = paste0("Fixed scale @", datetime),
                  subtitle = subtitle, caption = caption,
                  x = "", y = "") + 
    ggplot2::scale_y_continuous(
      name = "死亡者数・同移動平均（破線）",
      sec.axis = ggplot2::sec_axis(~ . * sec_scale,
                                    name = "累計死亡者数（実線）")
    )

```

　  

