---
title: "Untitled"
output: 
  ioslides_presentation:
    df_print: paged
    smaller: false
    widescreen: true
---

```{r setup, include=FALSE}
knitr::opts_chunk$set(echo = FALSE)
require(tidyverse)
here::here()
```


## 分析対象データ
今回利用するデータは以下の中から任意に選択してください。


データ名                 | 区分 | 種別 | ダウンロード | 備考
-------------------------|------|------|--------------|------------------------
厚生労働省オープンデータ | 公開 | 集計 | 可           | 項目単位で集計したものを個別ファイルで公開
JAG Japan                | 公開 | 個別 | 可           | GIS処理用データ付き
EDAサロン（Exploratory ）| 公開 | 個別 | 可（制限有） | アカウント所有者のみ可 


## 厚生労働省オープンデータ（集計データ／公開・公式）
河野大臣まはたデジタル庁が使いやすくしてくれることを期待。
```{r}
"https://www.mhlw.go.jp/content/pcr_positive_daily.csv" %>% 
  readr::read_csv()
```



## JAG Japan （個別データ／公開・非公式）
[新型コロナ感染者数マップ](https://gis.jag-japan.com/covid19jp/)。各項に揺れあり。
```{r, message=FALSE, warning=FALSE, error=FALSE}
"https://dl.dropboxusercontent.com/s/6mztoeb6xf78g5w/COVID-19.csv" %>% 
  readr::read_csv(locale = readr::locale(encoding = "UTF-8"), guess_max = 5000)
```


## Exploratory EDAサロン（個別データ／公開・非公式）
```{r}
"./Covid19/Exploratory_Covid19_UTF8.csv" %>% 
  readr::read_csv(locale = readr::locale(encoding = "UTF-8"))
```


## 注意点

* どのデータも`readr::read_csv`関数で読み込んでください（特にWindows環境）
* JAG Japanのデータは多数の揺れや不要データが含まれていますので注意してください
    * エラー回避のため`readr::read_csv`関数で`guess_max=5000`を指定してください
    * 読み込んだ後に各項目のデータ型を確認し、必要に応じて変換してください
    * W列（22列）目以降はGIS処理用なので捨ててください
* EDAサロンのデータは文字コードに応じて二種類準備していますので、お好みで