---
title: "Covid19, Japan"
output:
  html_document:
    code_folding : hide
    df_print: paged
    theme: cerulean
    toc: true
    toc_depth: 4
    toc_float:
      collapsed: false
      smooth_scroll: true
---

```{r setup, include=FALSE}
knitr::opts_chunk$set(echo = TRUE, message = FALSE, warning = FALSE)
require(tidyverse)
require(jsonlite)

lagdiff <- function(n) {
  n - dplyr::lag(n, default = 0L)
}

ma7 <- function(n) {
  zoo::rollmeanr(n, k = 7L, na.pad = TRUE)
}

caption <- "Data Source: covid19japan.com"
```


[Covid19 Japan](covid19japan.com)が独自に収集している陽性者単位のデータ（個票データ）。ソースとデータは全て[GitHub](https://github.com/reustle/covid19japan)にて公開されており、データはJSON形式。「レコード数 $\neq$ 累計陽性者数」であることに注意。

　  

# Import
[Covid19 Japan](covid19japan.com)が[GitHub](https://github.com/reustle/covid19japan)で公開しているデータは前述のようにJSON形式であり、最新データは`latest.json`ファイルで示されている。このため、読み込む際はひと工夫必要。


## 個票データ（Patient Data）
陽性者単位の個票データ。
```{r}
path <- "https://raw.githubusercontent.com/reustle/covid19japan-data/master/docs/patient_data/"

df <- path %>% 
  paste0("latest.json") %>% 
  readr::read_lines() %>% 
  paste0(path, .) %>% 
  jsonlite::fromJSON()

df
```



## 集計データ（Summary Data）
死亡者数や重症者数などの推移データは`summary`フォルダ内のJSON形式ファイルにまとめられている。`summary`フォルダの他に`summary_min`フォルダというフォルダがあるが、`summary_min`フォルダ内のJSONファイルは単に改行を省略して小さくしたファイル。
```{r}
path <- "https://raw.githubusercontent.com/reustle/covid19japan-data/master/docs/summary/"

df_s <- path %>% 
  paste0("latest.json") %>% 
  readr::read_lines() %>% 
  paste0(path, .) %>% 
  jsonlite::fromJSON()

df_s %>% summary()
```

　  
要約すると分かるように3つのデータフレーム（都道府県単位、八地方区分単位、日次）と一つのベクトル（更新日時）から構成されている。  

　  

### 都道府県単位集計
更新日次時点における都道府県単位での累積値。陽性者・死亡者などの時系列集計データはネストで格納されている。  
厚生労働省のオープンデータが集計から除いている空港検疫・ダイヤモンドプリンセス・長崎クルーズ船・その他を含めて全`r nrow(df_s$prefectures)`区分。
```{r}
df_s$prefectures
```

　  

### 地方単位集計
更新日次時点における八地方区分単位での累積値。陽性者・死亡者などの時系列集計データは都道府県単位と同様にネストで格納されている。  
ただし、確認した時点（2020/11/3）では、時系列集計値の合計と累積値が一致しない。
```{r}
df_s$regions
```

　  

### 日次集計
個票データを日次で集計したもの。累積値の他に移動平均も含まれているが、日付を見れば分かる通り暗黙の欠落を含んでいる。
```{r}
df_s$daily
```

　  

### 更新日時
集計データの更新日時。
```{r}
df_s$updated
```

　  

## Area Data
Covid19 Japanのデータは個票データなので、様々な属性が含まれている。これらの属性を利用して地域・地方ごとの分析を行う場合に便利な都道府県データを用意した。このデータは[Gist](https://gist.github.com/k-metrics/9f3fc18e042850ff24ad9676ac34764b)で公開している。
```{r, echo=FALSE, message=FALSE}
prefs <- "https://gist.githubusercontent.com/k-metrics/9f3fc18e042850ff24ad9676ac34764b/raw/9262c36b0740edd575e9f0292dad61c9cce269be/pref_utf8.csv" %>% 
  readr::read_csv() %>% 
  dplyr::rename(pcode = `コード`) %>% 
  dplyr::mutate(pref = stringr::str_to_title(pref),
                pcode = forcats::fct_inorder(pcode),
                fct_pref = forcats::fct_inorder(pref),
                `都道府県` = forcats::fct_inorder(`都道府県`),
                `八地方区分` = forcats::fct_inorder(`八地方区分`),
                `広域圏` = forcats::fct_inorder(`広域圏`),
                `通俗的区分` = forcats::fct_inorder(`通俗的区分`))

prefs
```

　  

## Others
その他のオープンデータ。

* [新型コロナウイルス対策病床オープンデータ](https://docs.google.com/spreadsheets/d/1u0Ul8TgJDqoZMnqFrILyXzTHvuHMht1El7wDZeVrpp8/edit#gid=0)

　  

# Data Wrangling (tidy and transform)

## Summarize
最初にデータがどのようになっているか確認する。これには要約に便利な`skimr`パッケージを用いる。
```{r}
df %>% 
  skimr::skim()
```

　  
元がJSON形式なので、読み込んだ直後は殆どの変量（フィーチャー）が文字型になっていることが分かる。また、意外と欠損が多いことも分かる。  

　  

## Transform
各変量（フィーチャー）を適切な形式に変換し、地域区分でも分析できるように都道府県データと結合する。
```{r}
x <- df %>% 
  dplyr::select(patientId, date = dateAnnounced, gender,
                pref = detectedPrefecture, patientStatus, knownCluster,
                confirmedPatient, charterFlightPassenger,
                cruisePassengerDisembarked, ageBracket,
                deceasedDate, deceasedReportedDate) %>% 
  dplyr::filter(confirmedPatient == TRUE) %>% 
  dplyr::mutate(date = lubridate::as_date(date),
                gender = forcats::as_factor(gender),
                patientStatus = forcats::as_factor(patientStatus),
                cluster = dplyr::if_else(!is.na(knownCluster), TRUE, FALSE),
                ageBracket = forcats::as_factor(ageBracket),
                deceasedDate = lubridate::as_date(deceasedDate),
                deceasedReportedDate = lubridate::as_date(deceasedReportedDate)) %>% 
  dplyr::left_join(prefs, by = c("pref" = "pref")) %>% 
  dplyr::select(-`推計人口`) %>% 
  dplyr::rename(Pref = `都道府県`, region = `八地方区分`)

x
```

変換結果を要約してみると
```{r}
x %>% 
  skimr::skim()
```

　  
文字型を因子型に変換するだけでも大まかな傾向が見えるようになる。例えば

* 年齢別で見ると20代、30代、年齢不明（恐らく非回答）、40代の順に多い
* 都道府県別では東京、大阪、神奈川、愛知の順と人口にほぼ比例
* 地方区分で見ると関東、近畿、九州、中部となっており九州地方が以外と多い

ことが読める。  

`patientStatus`は以下の通りで、ほぼ更新されていないのと思われる。死者数などの推移を見る場合はサマリデータを使った方がいい。

```{r}
x %>% 
  dplyr::group_by(patientStatus) %>% 
  dplyr::summarise(n = n()) %>% 
  dplyr::ungroup() %>% 
  dplyr::mutate(Japanese = c("回復", "入院中", "退院済", "死亡", "詳細不明",
                             "重症", "自宅療養", "ホテル療養", NA))
```

　  

# Data Wrangling (tidy and transform)

## 集計（陽性者）

### 地方別集計
地方区分で比較すると都道府県と同様に人口の多い関東、近畿はともかく、九州、北海道の陽性者率が高いことが分かる。
```{r}
region <- prefs %>% 
  dplyr::group_by(`八地方区分`) %>% 
  dplyr::summarise(population = sum(`推計人口`)) %>% 
  dplyr::rename(region = `八地方区分`)

x %>% 
  dplyr::group_by(region) %>% 
  dplyr::summarise(n = n()) %>% 
  dplyr::left_join(region, by = c("region" = "region")) %>% 
  dplyr::select(region, n, population) %>% 
  dplyr::mutate(rate = round(n / population, 2))
```

　  

### 都道府県別集計
都道府県別の総陽性者数と人口千人あたりの陽性者率。
```{r}
x %>% 
  dplyr::group_by(Pref) %>% 
  dplyr::summarise(n = n()) %>% 
  dplyr::left_join(prefs, by = c("Pref" = "都道府県")) %>% 
  dplyr::select(Pref, n, population = `推計人口`) %>% 
  dplyr::mutate(rate = round(n / population, 2))
```

上位10県を累計人数と人口千人あたりの陽性者数で比べてみる。
```{r}
x %>% 
  dplyr::group_by(Pref) %>% 
  dplyr::summarise(n = n()) %>% 
  dplyr::left_join(prefs, by = c("Pref" = "都道府県")) %>% 
  dplyr::select(Pref, n, population = `推計人口`) %>% 
  dplyr::mutate(rate = round(n / population, 2)) %>% 
  dplyr::slice_max(order_by = n, n = 10) %>% 
  dplyr::rename(`累計陽性者数` = n, `推計人口[千人]` = population, `率` = rate)

x %>% 
  dplyr::group_by(Pref) %>% 
  dplyr::summarise(n = n()) %>% 
  dplyr::left_join(prefs, by = c("Pref" = "都道府県")) %>% 
  dplyr::select(Pref, n, population = `推計人口`) %>% 
  dplyr::mutate(rate = round(n / population, 2)) %>% 
  dplyr::slice_max(order_by = rate, n = 10) %>% 
  dplyr::rename(`累計陽性者数` = n, `推計人口[千人]` = population, `率` = rate)
```

累計の陽性者数は、ほぼ、人口に比例しているが、一部の県での感染率が高いことが分かる。

```{r, include=FALSE, eval=FALSE}
"https://docs.google.com/spreadsheets/d/1u0Ul8TgJDqoZMnqFrILyXzTHvuHMht1El7wDZeVrpp8" %>% 
  googlesheets4::read_sheet()
```

```{r, include=FALSE, eval=FALSE}
x %>% 
  dplyr::group_by(Pref, region) %>% 
  dplyr::summarise(n = n()) %>% 
  dplyr::ungroup() %>% 
  dplyr::slice_max(order_by = n, n = 10)

x %>% 
  dplyr::group_by(Pref, region) %>% 
  dplyr::summarise(n = n()) %>% 
  dplyr::ungroup() %>% 
  dplyr::slice_min(order_by = n, n = 10)
```

　  

## 日次集計（陽性者）

### 全国日次集計
陽性者数、前日、累計、移動平均。
```{r}
x_by_all <- x %>% 
  dplyr::group_by(date) %>% 
  dplyr::filter(!is.na(Pref)) %>% 
  dplyr::summarise(n = n()) %>% 
  tidyr::complete(date = seq.Date(from = min(date), to = max(date), by = "day"),
                  fill = list(n = 0L)) %>% 
  dplyr::mutate(diff = lagdiff(n), cum = cumsum(n),
                ma7 = zoo::rollmeanr(n, k = 7L, na.pad = TRUE))

x_by_all
```

　  

### 地方区分別日次集計
```{r}
x_by_region <- x %>% 
  dplyr::filter(!is.na(Pref)) %>% 
  dplyr::group_by(date, region) %>% 
  dplyr::summarise(n = n()) %>% 
  dplyr::ungroup() %>% 
  tidyr::pivot_wider(names_from = region, values_from = n, values_fill = 0L) %>% 
  tidyr::complete(date = seq.Date(from = min(date), to = max(date), by = "day")) %>% 
  tidyr::pivot_longer(cols = -date, names_to = "region", values_to = "n") %>% 
  tidyr::replace_na(replace = list(n = 0L)) %>% 
  dplyr::group_by(region) %>% 
  tidyr::nest() %>% 
  dplyr::mutate(diff = purrr::map(data, ~ lagdiff(.$n)),
                cum = purrr::map(data, ~ cumsum(.$n)),
                ma7 = purrr::map(data, ~ ma7(.$n))) %>% 
  tidyr::unnest() %>% 
  dplyr::left_join(prefs %>% dplyr::distinct(`八地方区分`), .,
                   by = c("八地方区分" = "region")) %>% 
  dplyr::mutate(region = forcats::fct_inorder(`八地方区分`)) %>% 
  dplyr::select(date, region, n, diff, cum, ma7) %>% 
  dplyr::arrange(date)
x_by_region
```

　  

### 都道府県別日次集計
陽性者数、前日差、累計、移動平均。
```{r}
x_by_prefs <- x %>% 
  dplyr::filter(!is.na(Pref)) %>% 
  dplyr::group_by(date, Pref) %>% 
  dplyr::summarise(n = n()) %>% 
  dplyr::ungroup() %>% 
  tidyr::pivot_wider(names_from = Pref, values_from = n, values_fill = 0L) %>% 
  tidyr::complete(date = seq.Date(from = min(date), to = max(date), by = "day")) %>% 
  tidyr::pivot_longer(cols = -date, names_to = "Pref", values_to = "n") %>% 
  tidyr::replace_na(replace = list(n = 0L)) %>% 
  dplyr::group_by(Pref) %>% 
  tidyr::nest() %>% 
  dplyr::mutate(diff = purrr::map(data, ~ lagdiff(.$n)),
                cum = purrr::map(data, ~ cumsum(.$n)),
                ma7 = purrr::map(data, ~ ma7(.$n))) %>% 
  tidyr::unnest() %>% 
  dplyr::left_join(prefs, ., by = c("都道府県" = "Pref")) %>% 
  dplyr::mutate(Pref = forcats::fct_inorder(`都道府県`)) %>% 
  dplyr::select(date, Pref, n, diff, cum, ma7) %>% 
  dplyr::arrange(date)
x_by_prefs
```

　  

## 日次集計（死亡者）


### 都道府県別
```{r}
start <- df_s$prefectures %>% 
  dplyr::select(pref = name, date = dailyDeceasedStartDate) %>% 
  dplyr::left_join(prefs, by = c("pref" = "pref")) %>% 
  dplyr::arrange(pcode) %>% 
  tidyr::drop_na(pcode) %>% 
  dplyr::select(date, Pref = `都道府県`) %>% 
  dplyr::distinct(date) %>% 
  .$date %>% lubridate::as_date()

d_by_prefs <- df_s$prefectures %>% 
  dplyr::select(deceased = dailyDeceasedCount, pref = name) %>% 
  dplyr::left_join(prefs, by = c("pref" = "pref")) %>% 
  tidyr::drop_na(pcode) %>% 
  dplyr::select(Pref = `都道府県`, deceased) %>% 
  tidyr::unnest(deceased) %>% 
  tidyr::pivot_wider(names_from = Pref, values_from = deceased) %>% 
  tidyr::unnest() %>% 
  dplyr::mutate(date = seq.Date(from = start, to = start + nrow(.) - 1,
                                by = "day")) %>% 
  dplyr::select(date, dplyr::everything()) %>% 
  tidyr::pivot_longer(col = -date, names_to = "Pref", values_to = "n") %>% 
  dplyr::group_by(Pref) %>% 
  tidyr::nest() %>% 
  dplyr::mutate(diff = purrr::map(data, ~ lagdiff(.$n)),
                cum = purrr::map(data, ~ cumsum(.$n)),
                ma7 = purrr::map(data, ~ ma7(.$n))) %>% 
  tidyr::unnest() %>% 
  dplyr::left_join(prefs, ., by = c("都道府県" = "Pref")) %>% 
  dplyr::mutate(Pref = forcats::fct_inorder(`都道府県`)) %>% 
  dplyr::select(date, Pref, n, diff, cum, ma7) %>% 
  dplyr::arrange(date)
d_by_prefs
```

### 地域別
集計データ`$regions`は、合計が一致しないことがあったので、`$prefectures`のデータを元に計算する。
```{r}
d_by_region <- d_by_prefs %>% 
  dplyr::select(date, pref = Pref, n) %>% 
  dplyr::left_join(prefs, by = c("pref" = "都道府県")) %>% 
  tidyr::drop_na(pcode) %>% 
  dplyr::group_by(date, `八地方区分`) %>% 
  dplyr::summarise(n = sum(n)) %>% 
  dplyr::ungroup() %>% 
  dplyr::rename(region = `八地方区分`) %>% 
  dplyr::group_by(region) %>% 
  tidyr::nest() %>% 
  dplyr::mutate(diff = purrr::map(data, ~ lagdiff(.$n)),
                cum = purrr::map(data, ~ cumsum(.$n)),
                ma7 = purrr::map(data, ~ ma7(.$n))) %>% 
  tidyr::unnest() %>% 
  dplyr::arrange(date)
d_by_region
```

　  

# Visualize

## 陽性者

### 全国の日次推移
```{r}
sec_scale <- 100
datetime <- lubridate::as_datetime(df_s$updated, tz = "Japan")

x_by_all %>% 
  ggplot2::ggplot(ggplot2::aes(x = date)) + 
    ggplot2::geom_bar(ggplot2::aes(y = n), stat = "identity", width = 1.0,
                      alpha = 0.5) + 
    ggplot2::geom_line(ggplot2::aes(y = ma7), linetype = "dotted", size = 0.5) + 
    ggplot2::geom_line(ggplot2::aes(y = cum / sec_scale), colour = "dark green") +
    ggplot2::labs(title = paste0("@", datetime), caption = caption,
                  x = "", y = "") +
    ggplot2::scale_y_continuous(
      name = "陽性者数（単日）・移動平均（点線）",
      sec.axis = ggplot2::sec_axis(~ . * sec_scale,
                                    name = "累積陽性者数（折線）")
    )

x_by_all %>% 
  ggplot2::ggplot(ggplot2::aes(x = date)) + 
    ggplot2::geom_line(ggplot2::aes(y = diff), colour = "dark green", alpha = 0.5) + 
    ggplot2::labs(title = paste0("@", datetime), caption = caption, 
                  x = "", y = "陽性者数前日差")
```

　  

### 地方別の日次推移

#### 陽性者数（単日）
```{r}
x_by_region %>% 
  ggplot2::ggplot(ggplot2::aes(x = date, y = n)) + 
    ggplot2::geom_bar(ggplot2::aes(y = n, fill = region), stat = "identity",
                      width = 1.0, alpha = 0.5) + 
    ggplot2::labs(title = paste0("単日 @", datetime), caption = caption, 
                  x = "", y = "陽性者数[人]") 
```

　  

#### 陽性者数（単日）の移動平均
```{r}
x_by_region %>% 
  ggplot2::ggplot(ggplot2::aes(x = date, y = ma7, colour = region)) + 
    ggplot2::geom_line(size = 1) +
    ggplot2::theme(legend.position = 'none') +
    ggplot2::labs(title = paste0("7日間移動平均 @", datetime), caption = caption,
                  x = "", y = "陽性者数[人]") + 
    ggrepel::geom_text_repel(ggplot2::aes(label = region),
                             data = subset(x_by_region, date == max(date)),
                             nudge_x = 30, segment.alpha = 0.5, size = 3) + 
    ggplot2::lims(x = c(min(x_by_region$date),
                        max(x_by_region$date) + 45))
```

　  

#### 陽性者数（累積）
```{r}
x_by_region %>% 
  ggplot2::ggplot(ggplot2::aes(x = date, y = cum, colour = region)) + 
    ggplot2::geom_line() +
    ggplot2::theme(legend.position = 'none') + 
    ggplot2::labs(title = paste0("累積陽性者数@", datetime), caption = caption,
                  x = "", y = "累積[人]") + 
    ggrepel::geom_text_repel(ggplot2::aes(label = region),
                             data = subset(x_by_region, date == max(date)))
```

　  

#### 陽性者数（単日）＋累積陽性者数
```{r}
sec_scale <- 50
datetime <- lubridate::as_datetime(df_s$updated, tz = "Japan")

x_by_region %>% 
  ggplot2::ggplot(ggplot2::aes(x = date)) + 
    ggplot2::geom_bar(ggplot2::aes(y = n, fill = region), stat = "identity",
                      alpha = 0.5, width = 1.0) + 
    ggplot2::geom_line(ggplot2::aes(y = cum / sec_scale, colour = region)) +
    ggplot2::facet_wrap(~ region) + 
    ggplot2::theme(legend.position = 'none') + 
    ggplot2::labs(title = paste0("Fixed scale @", datetime), caption = caption,
                  x = "", y = "") + 
    ggplot2::scale_y_continuous(
      name = "陽性者数（単日）",
      sec.axis = ggplot2::sec_axis(~ . * sec_scale,
                                    name = "累積陽性者数（折線）")
    )

x_by_region %>% 
  ggplot2::ggplot(ggplot2::aes(x = date)) + 
    ggplot2::geom_bar(ggplot2::aes(y = n, fill = region), stat = "identity",
                      alpha = 0.5, width = 1.0) + 
    ggplot2::geom_line(ggplot2::aes(y = ma7, colour = region),
                       linetype = "solid", size = 0.25) + 
    ggplot2::geom_line(ggplot2::aes(y = cum / sec_scale, colour = region)) +
    ggplot2::facet_wrap(~ region, scales = "free_y") + 
    ggplot2::theme(legend.position = 'none') + 
    ggplot2::labs(title = paste0("Free Y scale @", datetime), caption = caption,
                  x = "", y = "") + 
    ggplot2::scale_y_continuous(
      name = "陽性者数（単日）",
      sec.axis = ggplot2::sec_axis(~ . * sec_scale,
                                    name = "累積陽性者数（折線）")
    )
```



#### 陽性者数（前日差）
```{r}
x_by_region %>% 
  ggplot2::ggplot(ggplot2::aes(x = date)) + 
    ggplot2::geom_line(ggplot2::aes(y = diff, colour = region)) +
    ggplot2::facet_wrap(~ region, scales = "free_y") + 
    ggplot2::theme(legend.position = 'none') + 
    ggplot2::labs(title = paste0("陽性者数前日差, Free Y scale @", datetime),
                  caption = caption, x = "", y = "")
```

　  

### 都道府県別日次推移
```{r, fig.height=15, fig.width=10}
sec_scale <- 100
ncol <- 5
datetime <- lubridate::as_datetime(df_s$updated, tz = "Japan")


x_by_prefs %>% 
  ggplot2::ggplot(ggplot2::aes(x = date)) + 
    ggplot2::geom_bar(ggplot2::aes(y = n, fill = Pref), stat = "identity",
                      alpha = 0.25, width = 1.0) + 
    ggplot2::geom_line(ggplot2::aes(y = ma7, colour = Pref),
                       linetype = "solid", size = 0.25) + 
    ggplot2::geom_line(ggplot2::aes(y = cum / sec_scale, colour = Pref)) +
    ggplot2::facet_wrap(~ Pref, ncol = ncol) + 
    ggplot2::theme(legend.position = 'none') + 
    ggplot2::labs(title = paste0("Fixed scale @", datetime), caption = caption,
                  x = "", y = "") + 
    ggplot2::scale_y_continuous(
      name = "陽性者数（単日）",
      sec.axis = ggplot2::sec_axis(~ . * sec_scale,
                                    name = "累積陽性者数（折線）")
    )

x_by_prefs %>% 
  ggplot2::ggplot(ggplot2::aes(x = date)) + 
  ggplot2::geom_bar(ggplot2::aes(y = n, fill = Pref), stat = "identity",
                      alpha = 0.35, width = 1.0) + 
    ggplot2::geom_line(ggplot2::aes(y = ma7, colour = Pref),
                       linetype = "solid", size = 0.25) + 
    ggplot2::geom_line(ggplot2::aes(y = cum / sec_scale, colour = Pref)) +
    ggplot2::facet_wrap(~ Pref, ncol = ncol, scales = "free_y") + 
    ggplot2::theme(legend.position = 'none') + 
    ggplot2::labs(title = paste0("Free Y scale @", datetime), caption = caption,
                  x = "", y = "") + 
    ggplot2::scale_y_continuous(
      name = "陽性者数（単日）",
      sec.axis = ggplot2::sec_axis(~ . * sec_scale,
                                    name = "累積陽性者数（折線）")
    )
```


```{r, fig.height=14, fig.width=10}
x_by_prefs %>% 
  ggplot2::ggplot(ggplot2::aes(x = date)) + 
    ggplot2::geom_line(ggplot2::aes(y = diff, colour = Pref)) +
    ggplot2::facet_wrap(~ Pref, ncol = ncol, scales = "free_y") + 
    ggplot2::theme(legend.position = 'none') + 
    ggplot2::labs(title = paste0("陽性者数前日差, Free Y scale @", datetime),
                  x = "", y = "")
```

　  

## 死亡者

### 地方別日次推移
```{r}
sec_scale <- 50
ncol <- 5
datetime <- lubridate::as_datetime(df_s$updated, tz = "Japan")


d_by_region %>% 
  ggplot2::ggplot(ggplot2::aes(x = date)) + 
    ggplot2::geom_bar(ggplot2::aes(y = n, fill = region), stat = "identity",
                      alpha = 0.25, width = 1.0) + 
    ggplot2::geom_line(ggplot2::aes(y = ma7, colour = region),
                       linetype = "solid", size = 0.2) + 
    ggplot2::geom_line(ggplot2::aes(y = cum / sec_scale, colour = region)) +
    ggplot2::facet_wrap(~ region, ncol = ncol) + 
    ggplot2::theme(legend.position = 'none') + 
    ggplot2::labs(title = paste0("Fixed scale @", datetime), caption = caption,
                  x = "", y = "") + 
    ggplot2::scale_y_continuous(
      name = "死亡者数（単日）",
      sec.axis = ggplot2::sec_axis(~ . * sec_scale,
                                    name = "累積死亡者数（折線）")
    )

d_by_region %>% 
  ggplot2::ggplot(ggplot2::aes(x = date)) + 
    ggplot2::geom_bar(ggplot2::aes(y = n, fill = region), stat = "identity",
                      alpha = 0.25, width = 1.0) + 
    ggplot2::geom_line(ggplot2::aes(y = ma7, colour = region),
                       linetype = "solid", size = 0.2) + 
    ggplot2::geom_line(ggplot2::aes(y = cum / sec_scale, colour = region)) +
    ggplot2::facet_wrap(~ region, ncol = ncol, scales = "free_y") + 
    ggplot2::theme(legend.position = 'none') + 
    ggplot2::labs(title = paste0("Free Y scale @", datetime), caption = caption,
                  x = "", y = "") + 
    ggplot2::scale_y_continuous(
      name = "死亡者数（単日）",
      sec.axis = ggplot2::sec_axis(~ . * sec_scale,
                                    name = "累積死亡者数（折線）")
    )
```

　  

### 都道府県別日次推移
```{r, fig.height=15, fig.width=10}
sec_scale <- 10
ncol <- 5
datetime <- lubridate::as_datetime(df_s$updated, tz = "Japan")


d_by_prefs %>% 
  ggplot2::ggplot(ggplot2::aes(x = date)) + 
    ggplot2::geom_bar(ggplot2::aes(y = n, fill = Pref), stat = "identity",
                      alpha = 0.25, width = 1.0) + 
    ggplot2::geom_line(ggplot2::aes(y = ma7, colour = Pref),
                       linetype = "solid", size = 0.25) + 
    ggplot2::geom_line(ggplot2::aes(y = cum / sec_scale, colour = Pref)) +
    ggplot2::facet_wrap(~ Pref, ncol = ncol) + 
    ggplot2::theme(legend.position = 'none') + 
    ggplot2::labs(title = paste0("Fixed scale @", datetime), caption = caption,
                  x = "", y = "") + 
    ggplot2::scale_y_continuous(
      name = "死亡者数（単日）",
      sec.axis = ggplot2::sec_axis(~ . * sec_scale,
                                    name = "累積死亡者数（折線）")
    )

d_by_prefs %>% 
  ggplot2::ggplot(ggplot2::aes(x = date)) + 
  ggplot2::geom_bar(ggplot2::aes(y = n, fill = Pref), stat = "identity",
                      alpha = 0.35, width = 1.0) + 
    ggplot2::geom_line(ggplot2::aes(y = ma7, colour = Pref),
                       linetype = "solid", size = 0.25) + 
    ggplot2::geom_line(ggplot2::aes(y = cum / sec_scale, colour = Pref)) +
    ggplot2::facet_wrap(~ Pref, ncol = ncol, scales = "free_y") + 
    ggplot2::theme(legend.position = 'none') + 
    ggplot2::labs(title = paste0("Free Y scale @", datetime), caption = caption,
                  x = "", y = "") + 
    ggplot2::scale_y_continuous(
      name = "死亡者数（単日）",
      sec.axis = ggplot2::sec_axis(~ . * sec_scale,
                                    name = "累積死亡者数（折線）")
    )
```


## 相関

### 都道府県別
```{r}
x %>% 
  dplyr::group_by(Pref) %>% 
  dplyr::summarise(n = n()) %>% 
  dplyr::left_join(prefs, by = c("Pref" = "都道府県")) %>% 
  dplyr::select(Pref, n, population = `推計人口`) %>% 
  dplyr::mutate(rate = round(n / population, 2)) %>% 
  ggplot2::ggplot(ggplot2::aes(x = population, y = n) ) + 
    ggplot2::geom_point(ggplot2::aes(colour = Pref)) + 
    ggrepel::geom_text_repel(ggplot2::aes(label = Pref, colour = Pref)) + 
    ggplot2::theme(legend.position = 'none') + 
    ggplot2::labs(title = "", caption = caption,
                  x = "推計人口[千人]", y = "累計陽性者数")

x %>% 
  dplyr::group_by(Pref) %>% 
  dplyr::summarise(n = n()) %>% 
  dplyr::left_join(prefs, by = c("Pref" = "都道府県")) %>% 
  dplyr::select(Pref, n, population = `推計人口`) %>% 
  dplyr::mutate(rate = round(n / population, 2)) %>% 
  dplyr::filter(n < 5000) %>% 
  # dplyr::slice_min(order_by = n, n = 38) %>% 
  ggplot2::ggplot(ggplot2::aes(x = population, y = n) ) + 
    ggplot2::geom_point(ggplot2::aes(colour = Pref)) + 
    ggrepel::geom_text_repel(ggplot2::aes(label = Pref, colour = Pref)) + 
    ggplot2::theme(legend.position = 'none') + 
    ggplot2::labs(title = "累計陽性者数千人未満", caption = caption,
                  x = "推計人口[五千人]", y = "累計陽性者数")
```


### 地方区分別
```{r}
region <- prefs %>% 
  dplyr::group_by(`八地方区分`) %>% 
  dplyr::summarise(population = sum(`推計人口`)) %>% 
  dplyr::rename(region = `八地方区分`)

x %>% 
  dplyr::group_by(region) %>% 
  dplyr::summarise(n = n()) %>% 
  dplyr::left_join(region, by = c("region" = "region")) %>% 
  dplyr::select(region, n, population) %>% 
  dplyr::mutate(rate = round(n / population, 2)) %>% 
  ggplot2::ggplot(ggplot2::aes(x = population, y = n) ) + 
    ggplot2::geom_point(ggplot2::aes(colour = region)) + 
    ggrepel::geom_text_repel(ggplot2::aes(label = region, colour = region)) + 
    ggplot2::theme(legend.position = 'none') + 
    ggplot2::labs(title = "", caption = caption,
                  x = "推計人口[千人]", y = "累計陽性者数")
```

　  

<!-- ### クラスタ比率 -->
<!-- ```{r} -->
<!-- x %>%  -->
<!--   dplyr::filter(!is.na(fct_pref)) %>%  -->
<!--   dplyr::group_by(`八地方区分`, cluster) %>%  -->
<!--   dplyr::summarise(n = n()) %>%  -->
<!--   tidyr::pivot_wider(names_from = cluster, values_from = n) %>%  -->
<!--   dplyr::mutate(ratio = (`TRUE` / (`TRUE` + `FALSE`) * 100) %>% round(1)) %>%  -->
<!--   dplyr::rename(`地方` = `八地方区分`, -->
<!--                 `非クラスタ感染者` = `FALSE`, `クラスタ感染者` = `TRUE`, -->
<!--                 `クラスタ比率[%]` = ratio) -->
<!-- ``` -->


# Model


## 時系列（TS）分析
```{r}
ts_tmp <- x_by_all %>% 
  dplyr::select(n)

ts_day <- ts_tmp %>% 
  ts(frequency = 1)

ts_week <- ts_tmp %>% 
  ts(frequency = 7)

ts_month <- ts_tmp %>% 
  ts(frequency = 28)
```

時系列データに変換したものをプロットすると可視化の項でプロットした棒グラフと同じ形のグラフになることが分かります。
```{r}
ts_day %>% 
  plot()

ts_week %>% 
  plot()

ts_month %>% 
  plot()
```


上記からトレンド（長期的傾向）を除いたグラフ。デフォルト指定なので`lag = 1`。つまり、前日差。
```{r}
ts_day %>% 
  base::diff() %>% 
  plot()

ts_week %>% 
  base::diff() %>% 
  plot()

ts_month %>% 
  base::diff() %>% 
  plot()
```

トレンド、季節変動（周期変動）、非周期変動に分解した場合。`frequency = 1`では分解できない点に注意。
```{r}
ts_week %>% 
  stats::decompose() %>% 
  plot()

ts_month %>% 
  stats::decompose() %>% 
  plot()
```

トレンドだけを抜き出してみる。移動平均に酷似している。
```{r}
ts_week %>% 
  stats::decompose() %>% 
  .$x %>% 
  plot(ylim = c(0, 1500))

par(new = TRUE)

ts_week %>% 
  stats::decompose() %>% 
  .$trend %>% 
  plot(ylim = c(0, 1500), col = "dark green", lwd = 3)

```

```{r}
ts_month %>% 
  stats::decompose() %>% 
  .$x %>% 
  plot(ylim = c(0, 1500))

par(new = TRUE)

ts_month %>% 
  stats::decompose() %>% 
  .$trend %>% 
  plot(ylim = c(0, 1500), col = "dark green", lwd = 3)

```


## 地方別時系列分析
```{r}
x_by_region %>% 
  dplyr::select(region, n) %>% 
  split(.$region) %>% 
  purrr::map(., ~ ts(.$n, frequency = 7)) %>% 
  purrr::map2(., names(.),
              function(.x, region) {
                plot(.x, main = region)
              } )
```

```{r, fig.height=10}
oldpar <- par()
par(mfrow=c(4, 2))
x_by_region %>% 
  dplyr::select(region, n) %>% 
  split(.$region) %>% 
  purrr::map(., ~ ts(.$n, frequency = 7)) %>% 
  purrr::map2(., names(.),
              function(.x, region) {
                plot(.x, main = region, ylim = c(0, max(.x)))
                # plot(.x, main = region)
                par(new = TRUE)
                stats::decompose(.x) %>% 
                  .$trend %>% 
                  plot(ylim = c(0, max(.x)), col = "dark green", lwd = 2)
                  # plot(col = "dark green", lwd = 2)
              } )
par(oldpar)
```


### 時系列予測
```{r}
x_by_region %>% 
  dplyr::select(region, n) %>% 
  split(.$region) %>% 
  purrr::map(., ~ ts(.$n, frequency = 7)) %>% 
  purrr::map(., forecast::auto.arima) %>% 
  purrr::map(., forecast::forecast) %>% 
  purrr::map2(., names(.),
              function(.x, region) {
                plot(.x, main = region)
              } )
```

<!-- スペクトル密度の推定。何を意味するのかよく分からない。 -->
<!-- ```{r} -->
<!-- ts_x %>%  -->
<!--   spec.pgram() -->

<!-- tsw_x %>%  -->
<!--   spec.pgram() -->

<!-- tsm_x %>%  -->
<!--   spec.pgram() -->

<!-- ``` -->

<!-- 自己回帰によるスペクトラム解析 -->
<!-- ```{r} -->
<!-- spectrum(ts_x, method="ar") -->
<!-- spectrum(tsw_x, method="ar") -->
<!-- spectrum(tsm_x, method="ar") -->
<!-- ``` -->


<!-- # Infer -->

<!-- ## ARIMA Model -->
<!-- ARIMA（Auto Regressive Integrated Moving Average, 自己回帰和分移動平均）モデルによる予測を行ってみます。予測に必要なパラメータはステップワイズにより自動的に最適なものが選択されます。 -->
<!-- ```{r} -->
<!-- ts_x %>%  -->
<!--   forecast::auto.arima() %>%  -->
<!--   forecast::forecast() %>%  -->
<!--   plot() -->

<!-- tsw_x %>%  -->
<!--   forecast::auto.arima() %>%  -->
<!--   forecast::forecast() %>%  -->
<!--   plot() -->

<!-- tsm_x %>%  -->
<!--   forecast::auto.arima() %>%  -->
<!--   forecast::forecast() %>%  -->
<!--   plot() -->
<!-- ``` -->

