---
title: "データ分析勉強会2020"
output: github_document
---

```{r setup, include=FALSE}
knitr::opts_chunk$set(echo = TRUE, warning = FALSE)

require(tidyverse)

lagdiff <- function(n) {
  n - dplyr::lag(n, default = 0L)
}

ma7 <- function(n) {
  zoo::rollmeanr(n, k = 7L, na.pad = TRUE)
}

ma28 <- function(n) {
  zoo::rollmeanr(n, k = 28L, na.pad = TRUE)
}
```

## 分析大会について
今回の分析大会は成果を競い合う場ではなく、今まで学んだことをベースとして集計データと個票データの扱いを実習を通して学ぶ場にしたいと考えています。なお、分析に利用する環境・ツールは限定しません。

* 表計算ソフト（Excelなど）
* BIツール（Microsoft PowerBI / Exploratoryなど）
* R（Google Colab / Rcmdr / RStduio）/ Python など

　  

### 実施日程
分析大会は１月と２月の二回に渡り実施しますが、参加しやすいように当初予定から変更して以下の要領で行います。  

実施月 | テーマ           | 実施内容                 | 備考
-------|------------------|--------------------------|-------------------------
1月    | 集計データを扱う | 概要説明、実習、成果発表 | ニュースで見るようなグラフを描こう
2月    | 個票データを扱う | 概要説明、実習、成果発表 | 属性を用いて様々な集計をしてみよう

　  

### 実施体制
Zoomのブレイクアウトセッション機能を利用しブレイクアウトルームにて相談や実習が行えるようにする予定です。その際に「ファシリテーター（支援者）」がブレイクアウトルームを巡回してサポートやアドバイスを行います。

　  

### 実施内容
新型コロナウィルスに関する二種類のデータ（集計データ、個票データ）を用いて、累計値・前日差・移動平均などを求め、ニュースでみるようなグラフに可視化してみます。関連するデータと組み合わせて処理することも可能です。様々な観点からデータを処理・可視化してみてください。  

【例】

* 陽性者数/PC検査実施人数/重症者/死亡者数の推移や推移比較
* 単位人口あたりの陽性者数などの比較
* 属性水準ごとの陽性者数などの推移比較
* 集計データと個票データの集計結果の比較

　  

### 成果発表
成果発表のフォーマットは任意とします。今回の分析大会は前述の通り分析成果を競い合う場ではなく、実習を通して学ぶ場と考えています。したがいまして、発表に関しては設定したゴールに至らずとも

* 苦労した点
* 分からなかった点
* 難しかった点
* 気づいた点

などを発表してください。何かしらのアウトプットを出しましょう。

　  

## 分析対象データについて
集計データと個票データは、以下の指定データを利用します。それ以外の関連データは何を使っても構いませんが出典を明らかにしてください。  

　  

### 集計データ
集計データは、[厚生労働省のオープンデータ](https://www.mhlw.go.jp/stf/covid-19/open-data.html) を用います。厚生労働省のオープンデータは基本的に前日までの集計結果を下記のような分類で公開していますが、集計方法が単日であったり累計（累積）であったりしますので、注意書きをよく読んでください。

データ                         | 特記
-------------------------------|-----------------------------------------------
陽性者数                       | 単日
PCR検査実施人数                | 当日と前日の累積人数の差を当日の実施人数として計上
入院治療等を要する者の数       | 
退院又は治療解除となった者の数 | 
死亡者数                       | 
PCR検査の実施件数              | 暫定値であり後日変更される可能性あり
重症者数                       | 

　  
なお、各データ詳細は上記のリンクからご確認ください。

　  

### 個票データ
個票データは、[Covid19 Japan](https://covid19japan.com/) が GitHub で公開している [JSON形式の個票データ（CC BY-NC 4.0）](https://github.com/reustle/covid19japan-data/tree/master/docs/patient_data) を使います。ファイルとして本リポジトリの `Data` フォルダ内に格納してあります。  
`Data`フォルダ内には Covid19Japan の個票データと共に下表のファイルが格納されています。目的に応じて利用してください。なお、各ファイルの著作権は原著作者にあります。  
　  
現状では手動トリガーにて取得しているために取得時間はバラバラです（取得後に更新されている可能性があります）。  

ファイル名                       | 内容                             | Encode
---------------------------------|----------------------------------|--------
covid19japan_YYYY-MM-DD.csv      | 加工済個票データ                 | UTF-8
covid19japan_YYYY-MM-DD.json     | Covid19Japanのオリジナルデータ   | UTF-8
covid19japan_YYYY-MM-DD_json.csv | 上記をCSV形式に変換したもの      | UTF-8
Google_Forecast_YYYY-MM-DD.csv   | Googleの予測データ               | UTF-8
NHK_YYYY-MM-DD.csv               | NHKの都道府県別日時集計（単日・累計）データ | UTF-8


`YYYY-MM-DD`は取得日

　  

#### 加工済個票データ
オリジナルのJSONデータに都道府県関連情報を連結し、必要最低限の項目に絞ったデータです。連結処理にハードルを感じている方はこの加工済個票データを利用してください。
```{r, message=FALSE, echo=FALSE}
df <- "https://raw.githubusercontent.com/reustle/covid19japan-data/master/docs/patient_data/latest.json" %>% 
  jsonlite::fromJSON()

prefs <- "https://gist.githubusercontent.com/k-metrics/9f3fc18e042850ff24ad9676ac34764b/raw/f4ea87f429e1ca28627feff94b67c8b2432aee59/pref_utf8.csv" %>% 
  readr::read_csv() %>% 
  dplyr::rename(pcode = `コード`) %>% 
  dplyr::mutate(pref = stringr::str_to_title(pref),
                pcode = forcats::fct_inorder(pcode),
                fct_pref = forcats::fct_inorder(pref) ,
                # `都道府県` = forcats::fct_inorder(`都道府県`),
                `八地方区分` = forcats::fct_inorder(`八地方区分`),
                `広域圏` = forcats::fct_inorder(`広域圏`),
                `通俗的区分` = forcats::fct_inorder(`通俗的区分`),
                `推計人口` = as.integer(`推計人口`))

x <- df %>% 
  dplyr::select(patientId, date = dateAnnounced, gender,
                detectedPrefecture, patientStatus, knownCluster,
                confirmedPatient, residence,
                # charterFlightPassenger, cruisePassengerDisembarked,
                ageBracket, residence) %>% 
                # deceasedDate, deceasedReportedDate) %>% 
  # dplyr::filter(date < lubridate::today()) %>% 
  dplyr::filter(confirmedPatient == TRUE) %>% 
  # dplyr::mutate(date = lubridate::as_date(date),
  #               gender = forcats::as_factor(gender),
  #               patientStatus = forcats::as_factor(patientStatus),
  #               cluster = dplyr::if_else(!is.na(knownCluster), TRUE, FALSE),
  #               ageBracket = forcats::as_factor(ageBracket),
  #               deceasedDate = lubridate::as_date(deceasedDate),
  #               deceasedReportedDate = lubridate::as_date(deceasedReportedDate)) %>% 
  dplyr::left_join(prefs, by = c("detectedPrefecture" = "pref")) %>% 
  # dplyr::select(-`推計人口`, -pref) %>%
  # dplyr::select(pref) %>%
  dplyr::rename(pref = `都道府県`, region = `八地方区分`, population = `推計人口`) %>% 
  dplyr::select(-pcode, -`広域圏`, -`通俗的区分`, -fct_pref)
  # tidyr::drop_na(pref)

x %>% 
  head(10)
```

　  
加工済個票のフォーマットは下記の通りです。  

列名（変量名）     | データ形式 | 説明
-------------------|------------|----------------------------------------------
patientId          | String     | 陽性判定者の識別情報（厚生労働省のIDとは異なる）
date               | YYYY-MM-DD | 陽性判定の報告日（検査日ではない）
gender             | String     | 陽性者の性別（非公開あり）
detectedPrefecture | String     | 報告主体（都道府県ならびに空港検疫など）
patientStatus      | String     | 陽性者の状態（[詳細](https://github.com/reustle/covid19japan-data/blob/master/README_data_format.md)）
knownCluster       | String     | 陽性者のクラスタに関する情報
confirmedPatient   | boolean    | FALSEの場合は重複報告などの可能性あり
residence          | String     | 陽性者の居住地（非公開あり）
ageBracket         | Numeric    | 陽性者の年代（非公開あり）
pref               | String     | `detectedPrefecture` の日本語都道府県名
region             | String     | 都道府県の八地方区分名
population         | Numeric    | H30年時点の推計人口（単位は千人、出典：統計局）

　  
オリジナルデータのデータフォーマットについては [こちら](https://github.com/reustle/covid19japan-data/blob/master/README_data_format.md) を参照してください。なお、オリジナルデータをRを用いて直接読み込みたい場合には、以下のコードを利用してください。
```{r, echo=TRUE, eval=FALSE}
library(tidyverse)
library(jsonlite)
"https://raw.githubusercontent.com/reustle/covid19japan-data/master/docs/patient_data/latest.json" %>% 
  jsonlite::fromJSON()
```

　  
都道府県地方区分などのデータは下記のリンクから参照してください。  
　  

#### 個票データを集計する際のポイント
集計データは一般的に個票データを集計したものですが、個票データが無い部分は集計ができませんので該当項は欠落となります。受け取る側が「個票がないから（＝個票の集計数がゼロだから）記録として出てこない」と読み取ってくれるだろうという暗黙の了解が成り立っていれば意識的に欠落を補完する処理ができますが、このような欠落（ここでは**暗黙の欠落**と呼びます）が出ることを意識せずに放置したまま、なんらかの計算を行うと意図した結果と異なる結果になる可能性があります。個票データを集計する場合は、この暗黙の欠落に注意してください。

　  

##### 暗黙の欠落を無視した場合
単純に都道府県単位で累計や移動平均を計算するとどうなるかを考える必要があります。
```{r, echo=FALSE, message=FALSE}
"https://raw.githubusercontent.com/reustle/covid19japan-data/master/docs/patient_data/latest.json" %>% 
  jsonlite::fromJSON() %>% 
  dplyr::select(patientId, date = dateAnnounced, gender,
                pref = detectedPrefecture, patientStatus, knownCluster,
                confirmedPatient,
                ageBracket,
                deceasedDate, deceasedReportedDate) %>% 
  dplyr::filter(confirmedPatient == TRUE) %>% 
  dplyr::mutate(date = lubridate::as_date(date),
                gender = forcats::as_factor(gender),
                # pref = stringr::str_to_lower(pref),
                patientStatus = forcats::as_factor(patientStatus),
                cluster = dplyr::if_else(!is.na(knownCluster), TRUE, FALSE),
                ageBracket = forcats::as_factor(ageBracket),
                deceasedDate = lubridate::as_date(deceasedDate),
                deceasedReportedDate = lubridate::as_date(deceasedReportedDate)) %>% 
  dplyr::left_join(prefs, by = c("pref")) %>% 
  dplyr::select(-pref) %>%
  dplyr::rename(pref = `都道府県`) %>%
  dplyr::group_by(date, pref) %>% 
  dplyr::summarise(`陽性者数` = n(), `累計` = cumsum(`陽性者数`),
                   `移動平均` = ma7(`陽性者数`), `前日差` = lagdiff(`陽性者数`)) %>% 
  dplyr::ungroup() %>% 
  head() %>% knitr::kable()
```

　  

##### 暗黙の欠落を処置した場合
```{r, echo=FALSE, message=FALSE}
"https://raw.githubusercontent.com/reustle/covid19japan-data/master/docs/patient_data/latest.json" %>% 
  jsonlite::fromJSON() %>% 
  dplyr::select(patientId, date = dateAnnounced, gender,
                pref = detectedPrefecture, patientStatus, knownCluster,
                confirmedPatient,
                ageBracket,
                deceasedDate, deceasedReportedDate) %>% 
  dplyr::filter(confirmedPatient == TRUE) %>% 
  dplyr::mutate(date = lubridate::as_date(date),
                gender = forcats::as_factor(gender),
                # pref = stringr::str_to_lower(pref),
                patientStatus = forcats::as_factor(patientStatus),
                cluster = dplyr::if_else(!is.na(knownCluster), TRUE, FALSE),
                ageBracket = forcats::as_factor(ageBracket),
                deceasedDate = lubridate::as_date(deceasedDate),
                deceasedReportedDate = lubridate::as_date(deceasedReportedDate)) %>% 
  dplyr::left_join(prefs, by = c("pref")) %>% 
  dplyr::select(-pref) %>%
  dplyr::rename(pref = `都道府県`) %>%
  dplyr::group_by(date, pref) %>% 
  dplyr::summarise(n = n()) %>% 
  dplyr::ungroup() %>% 
  tidyr::pivot_wider(names_from = pref, values_from = n, values_fill = 0L) %>% 
  tidyr::complete(date = seq.Date(from = min(date), to = max(date), by = "day")) %>% 
  tidyr::pivot_longer(cols = -date, names_to = "pref", values_to = "n") %>% 
  tidyr::replace_na(replace = list(n = 0L)) %>% 
  dplyr::mutate(pref = dplyr::if_else(pref == "NA", "空港検疫", pref)) %>% 
  dplyr::group_by(pref) %>% 
  tidyr::nest() %>% 
  dplyr::mutate(diff = purrr::map(data, ~ lagdiff(.$n)),
                cum = purrr::map(data, ~ cumsum(.$n)),
                ma7 = purrr::map(data, ~ ma7(.$n)),
                ma28 = purrr::map(data, ~ ma28(.$n))) %>% 
  tidyr::unnest() %>% 
  dplyr::left_join(prefs, by = c("pref" = "都道府県")) %>% 
  dplyr::mutate(pref = forcats::fct_inorder(pref)) %>% 
  dplyr::arrange(date) %>% 
  dplyr::select(date, pref, `陽性者数` = n, `累計` = cum, `移動平均` = ma7,
                `前日差` = diff) %>% 
  head() %>% knitr::kable()
  # dplyr::select(-pref.y, -fct_pref, region = `八地方区分`)
```

　  

<!-- ### Tips -->
<!-- 知っておくと便利な関数。 -->
<!-- 　   -->

<!-- #### m日移動平均を求める -->
<!-- ```{r, eval=FALSE} -->
<!-- zoo::rollmeanr(n, k = mL, na.pad = TRUE) -->
<!-- ``` -->

<!-- 　   -->

<!-- #### 前日差を求める -->
<!-- ```{r, eval=FALSE} -->
<!-- n - dplyr::lag(n, default = 0L) -->
<!-- ``` -->

<!-- 　   -->

<!-- #### 日付データを補完する -->
<!-- ```{r, eval=FALSE} -->
<!-- tidyr::complete(date = seq.Date(from = min(date), to = max(date), by = "day")) -->
<!-- ``` -->

<!-- 　   -->

### その他データ
関連データは以下から入手可能です。その他、任意のデータを利用しても構いません。

* [Google COVID-19 感染予測(日本版)](https://datastudio.google.com/u/0/reporting/8224d512-a76e-4d38-91c1-935ba119eb8f/page/ncZpB?s=nXbF2P6La2M)
* [都道府県地方区分ならびに推計人口](https://gist.github.com/k-metrics/9f3fc18e042850ff24ad9676ac34764b)
* [新型コロナウイルス対策ダッシュボード](https://www.stopcovid19.jp/)
    * [新型コロナウイルス対策病床オープンデータ](https://docs.google.com/spreadsheets/d/1u0Ul8TgJDqoZMnqFrILyXzTHvuHMht1El7wDZeVrpp8/edit#gid=0)
* [新型コロナウィルス感染速報](https://covid-2019.live/)
* [NHK集計データ](https://www3.nhk.or.jp/n-data/opendata/coronavirus/nhk_news_covid19_prefectures_daily_data.csv)
* [埼玉県オープンデータ（個票）](https://opendata.pref.saitama.lg.jp/data/dataset/covid19-jokyo)
* [東京都オープンデータ（個票）](https://stopcovid19.metro.tokyo.lg.jp/data/130001_tokyo_covid19_patients.csv)
* [神奈川県オープンデータ（個票）](https://www.pref.kanagawa.jp/osirase/1369/data/csv/patient.csv)
* [大阪府オープンデータ（集計）](https://covid19-osaka.info/data/summary.csv)
* [兵庫県オープンデータ（集計）](https://web.pref.hyogo.lg.jp/kk03/documents/yousei.xlsx)

　  

## 注意事項・免責事項

* 各データは予告なく内容が変更される場合があります
* 各データはその内容を保証していません
* 各データの著作権は原著作者にあります
* 各データを利用したことにより利用者または第三者に損害などが発生しても当方は損害賠償その他一切の責任を負いません

　  

Enjoy!  

---
[CC 4.0 BY-NC-SA](https://creativecommons.org/licenses/by-nc-sa/4.0/deed.ja), Sampo Suzuki (Update: `r lubridate::now()`)
