---
title: "個票データの集計処理例"
output:
  html_document:
    code_folding : show
    df_print: paged
    theme: cerulean
    toc: true
    toc_depth: 4
    toc_float:
      collapsed: false
      smooth_scroll: true
---

```{r setup, include=FALSE}
knitr::opts_chunk$set(echo = TRUE, message = FALSE, warning = FALSE,
                      fig.width = 8, fig.height = 6)

require(tidyverse)
require(jsonlite)
require(zoo)

lagdiff <- function(n) {
  if (missing(n)) {
    return(NULL)
  } else {
    return(n - dplyr::lag(n, default = 0L))
  }
}

ma7 <- function(n) {
  zoo::rollmeanr(n, k = 7L, na.pad = TRUE)
}

ma28 <- function(n) {
  zoo::rollmeanr(n, k = 28L, na.pad = TRUE)
}

ma <- function(n, k = 7L) {
  zoo::rollmeanr(n, k = k, na.pad = TRUE)
}

# Non-standard evaluation
# https://www.marketechlabo.com/r-function-using-nse/
daily_aggregate <- function(df = NULL, date = NULL, key = NULL) {
  if (missing(df) | missing(date) | missing(key)) {
    return(NULL)
  } else {
    date <- dplyr::enquo(date)   # NSE（Non-standard evaluation）処理
    key <- dplyr::enquo(key)     # NSE（Non-standard evaluation）処理
  
    df %>% 
      dplyr::group_by(!!date, !!key) %>% 
      dplyr::summarise(n = dplyr::n()) %>% 
      dplyr::ungroup() %>% 
      tidyr::complete(
        date = seq.Date(from = min(!!date), to = max(!!date), by = "day"),
        !!key, fill = list(n = 0L)
      ) %>% 
      dplyr::group_by(!!key) %>% 
      tidyr::nest() %>%
      dplyr::mutate(
        diff = purrr::map(data, ~ lagdiff(.$n)),   # 前日差
        cum = purrr::map(data, ~ cumsum(.$n)),     # 累計
        ma7 = purrr::map(data, ~ ma7(.$n)),        # 移動平均（7日）
        ma28 = purrr::map(data, ~ ma28(.$n))       # 移動平均（28日）
      ) %>% 
      tidyr::unnest(cols = c(data, diff, cum, ma7, ma28)) %>% 
      return()
  }
}

subtitle <- paste0("Generated @", lubridate::now())
caption <- "Data Source: covid19japan.com"
```

# 関数定義ほか
単日データを処理するための関数を定義しておきます。

関数名       | 処理概要                                    | 必要なパッケージ
-------------|---------------------------------------------|------------------
`lagdiff(n)` | 単日データの前日差を求める                  | `dplyr`
`ma7(n)`     | 単日データの7日間（1週間）移動平均を求める  | `zoo`
`ma28(n)`    | 単日データの28日間（4週間）移動平均を求める | `zoo`
`ma(n, k)`   | 単日データのk日間移動平均を求める           | `zoo`

```{r, eval=FALSE}
lagdiff <- function(n) {        # 前日差を求める関数
  n - dplyr::lag(n, default = 0L)
}

ma7 <- function(n) {            # 移動平均(7日)を求める関数
  zoo::rollmeanr(n, k = 7L, na.pad = TRUE)
}

ma28 <- function(n) {           # 移動平均(28日)を求める関数
  zoo::rollmeanr(n, k = 28L, na.pad = TRUE)
}

ma <- function(n, k = 7L) {     # 移動平均(k日)を求める関数
  zoo::rollmeanr(n, k = k, na.pad = TRUE)
}
```

　  

日次集計のための関数を定義しておきます。この関数は第一引数にデータフレームを取り、データフレームが以下の構造であることを前提としています。
```{r, eval=FALSE}
df <- data.frame(
  date,   # Date型の日付データ
  key,    # グルーピングのためのデータ（例：都道府県、地方区分など）
  ...     # 順不同
)
```

ここで定義してる集計関数は任意の変数の水準ごとに日次集計を行います。エラー処理については省略しています。
```{r, eval=FALSE}
daily_aggregate <- function(df, date, key) {
  date <- dplyr::enquo(date)   # NSE（Non-standard evaluation）処理
  key <- dplyr::enquo(key)     # NSE（Non-standard evaluation）処理
  
  df %>% 
    dplyr::group_by(!!date, !!key) %>% 
    dplyr::summarise(n = dplyr::n()) %>% 
    dplyr::ungroup() %>% 
    tidyr::complete(
      date = seq.Date(from = min(!!date), to = max(!!date), by = "day"),
      !!key, fill = list(n = 0L)
    ) %>% 
    dplyr::group_by(!!key) %>% 
    tidyr::nest() %>%
    dplyr::mutate(
      diff = purrr::map(data, ~ lagdiff(.$n)),   # 前日差
      cum = purrr::map(data, ~ cumsum(.$n)),     # 累計
      ma7 = purrr::map(data, ~ ma7(.$n)),        # 移動平均（7日）
      ma28 = purrr::map(data, ~ ma28(.$n))       # 移動平均（28日）
    ) %>% 
    tidyr::unnest(cols = c(data, diff, cum, ma7, ma28)) %>% 
    return()
}
```
この関数は `purrr` パッケージを用いて前日差などを計算している点がポイントです。なぜ、`dplyr::group_by` と `dplyr::summarize` の組み合わせで前日差などを計算しないのかは実際にコード実行してみて確認してください。  

その他、グラフで繰り返し使う文字列を変数として定義しておきます。
```{r, eval=FALSE}
subtitle <- paste0("Generated @", lubridate::now())
caption <- "Data Source: covid19japan.com"
```

　  

# Import & Tidy
個票データの集計に限らず、データをインポートした際には目的に応じて各変量（変数）の変数型を変更します。特に水準ごとに層別処理を行いたい場合には因子型に変換しておくと便利です。また、結合したいデータと名称や体系を合わせておくこともポイントです。

　  

## 都道府県データ
```{r}
prefs <- "https://gist.githubusercontent.com/k-metrics/9f3fc18e042850ff24ad9676ac34764b/raw/f4ea87f429e1ca28627feff94b67c8b2432aee59/pref_utf8.csv" %>% 
  readr::read_csv() %>% 
  dplyr::mutate(
    # Googleの予測データと結合するためにコード体系を合わせる
    japan_prefecture_code = paste0("JP-", `コード`)
  ) %>% 
  dplyr::select(
    # Googleの予測データと結合するために名称を変更する
    japan_prefecture_code,　prefecture_name = pref,
    # 日本語の変数名は扱いにくいので英語名に変更する
    pref = `都道府県`, region = `八地方区分`, pops = `推計人口`
  ) %>% 
  dplyr::mutate(
    # 水準ごとに表示させるために因子化する（あらかじめデータをコード順に
    # 並べておくことが因子化の際のポイントのひとつ）
    japan_prefecture_code = forcats::fct_inorder(japan_prefecture_code),
    pref = forcats::fct_inorder(pref),
    region = forcats::fct_inorder(region),
    pops = as.integer(pops)
  )

prefs
```

　  

## Covid19Japan個票データ
```{r}
df <- "https://raw.githubusercontent.com/reustle/covid19japan-data/master/docs/patient_data/latest.json" %>% 
  jsonlite::fromJSON() %>% 
  dplyr::select(patientId, date = dateAnnounced, gender,
                pref = detectedPrefecture, patientStatus, knownCluster,
                confirmedPatient, ageBracket,
                deceasedDate, deceasedReportedDate) %>% 
  dplyr::filter(confirmedPatient == TRUE) %>% 
  dplyr::mutate(
    date = lubridate::as_date(date),
    gender = forcats::as_factor(gender),
    pref = stringr::str_to_lower(pref),
    patientStatus = forcats::as_factor(patientStatus),
    cluster = dplyr::if_else(!is.na(knownCluster), TRUE, FALSE),
    ageBracket = forcats::as_factor(ageBracket),
    deceasedDate = lubridate::as_date(deceasedDate),
    deceasedReportedDate = lubridate::as_date(deceasedReportedDate)
  ) %>% 
  # 都道府県データと結合
  dplyr::left_join(prefs, by = c("pref" = "prefecture_name")) %>% 
  dplyr::select(-pref) %>% 
  dplyr::rename(pref = pref.y) %>% 
  # 因子型の欠損値を水準化する
  dplyr::mutate(
    japan_prefecture_code = forcats::fct_explicit_na(japan_prefecture_code,
                                                     na_level = "JP-48"),
    pref = forcats::fct_explicit_na(pref, na_level = "空港検疫"),
    region = forcats::fct_explicit_na(region, na_level = "空港検疫"),
    gender = forcats::fct_explicit_na(gender, na_level = "非公表"),
    ageBracket = forcats::fct_explicit_na(ageBracket, na_level = "非公表"),
    patientStatus = forcats::fct_explicit_na(patientStatus,
                                             na_level = "Unknown")
  )

df
```

作成したデータフレームを確認します。
```{r}
df %>% 
  skimr::skim()
```

　  

# Data Wrangling

　  

## 陽性者判定者数

　  

### 全国集計
日次集計を行います。集計は `dplyr::group_by` と `dplyr::summrise` を用います。日付データがない日は集計として現れませんので、`tidyr::complete` でデータを補完しておきます。  
その後、集計結果を元に前日差、累計、移動平均を計算します。
```{r}
japan_daily <- df %>% 
  dplyr::group_by(date) %>% 
  dplyr::summarise(n = dplyr::n()) %>% 
  dplyr::ungroup() %>% 
  tidyr::complete(
    date = seq.Date(from = min(date), to = max(date), by = "day"),
    fill = list(n = 0L)
  ) %>% 
  dplyr::mutate(
    diff = lagdiff(n),   # 前日差
    cum = cumsum(n),     # 累計
    ma7 = ma7(n),        # 移動平均（7日）
    ma28 = ma28(n)       # 移動平均（28日）
  )

japan_daily
```

　  

### 地方区分別集計
ここでは定義した `daily_aggregate` 関数を用いて集計を行います。処理としては全国集計の場合と同じ考え方です。
```{r}
region_daily <- df %>% 
  daily_aggregate(date, region)   # 上記の集計処理を関数化したもの

region_daily
```

　  

### 都道府県別集計
```{r}
pref_daily <- df %>% 
  daily_aggregate(date, pref)

pref_daily
```

　  

## 年代別集計

　  

### 全国集計
```{r}
ageBracket_daily <- df %>% 
  daily_aggregate(date, ageBracket)

ageBracket_daily
```

　  

## クラスター別集計

　  

### 全国集計
```{r}
cluster_daily <- df %>% 
  daily_aggregate(date, cluster)

cluster_daily
```

　  

# Visualize

## 陽性判定者数

### 全国集計
```{r}
japan_daily %>% 
  dplyr::filter(date == max(date))
```

```{r}
subset <- japan_daily
title <- "【全国】陽性者数(単日)"
xlab <- ""
ylab <- ""
sec_scale <- 50

subset %>% 
  ggplot2::ggplot(ggplot2::aes(x = date)) + 
    ggplot2::geom_bar(ggplot2::aes(y = n), stat = "identity", width = 1.0,
                      fill = "dark gray", alpha = 1.0) + 
    ggplot2::geom_line(ggplot2::aes(y = ma7), linetype = "solid",
                       colour = "gray10", size = 0.5) + 
    ggplot2::geom_line(ggplot2::aes(y = cum / sec_scale),
                       colour = "dark green", size = 1.0) +
    ggplot2::scale_y_continuous(
      name = "陽性者数（灰）・移動平均（黒）",
      sec.axis = ggplot2::sec_axis(~ . * sec_scale,
                                   name = "累積陽性者数（濃緑）")) + 
    ggplot2::theme(axis.text.y.left = ggplot2::element_text(colour = "gray10"),
                   axis.line.y.left = ggplot2::element_line(colour = "gray10"),
                   axis.text.y.right = ggplot2::element_text(colour = "dark green"),
                   axis.line.y.right = ggplot2::element_line(colour = "dark green")) +
    ggplot2::labs(title = title, subtitle = subtitle, caption = caption,
                  x = xlab, y = ylab)
```

　  

#### 同前日差
```{r}
subset <- japan_daily %>% dplyr::mutate(y = diff)
title <- "【全国】前日差(単日)"
xlab <- ""
ylab <- "陽性者数"

subset %>% 
  ggplot2::ggplot(ggplot2::aes(x = date, y = y)) + 
    ggplot2::geom_line(colour = "dark green", alpha = 0.5) +
    ggplot2::labs(title = title, subtitle = subtitle, caption = caption,
                  x = xlab, y = ylab)
```

　  

### 地方区分別集計
```{r}
region_daily %>% 
  dplyr::filter(date == max(date))
```

```{r}
subset <- region_daily %>% dplyr::mutate(key = region, y = n)
title <- "【地方別】陽性者数(単日)"
xlab <- ""
ylab <- "陽性者数"

subset %>% 
  ggplot2::ggplot(ggplot2::aes(x = date, y = y)) + 
    ggplot2::geom_bar(ggplot2::aes(fill = key), stat = "identity",
                      width = 1.0, alpha = 0.5) + 
    ggplot2::labs(title = title, subtitle = subtitle, caption = caption, 
                  x = xlab, y = ylab)

```

　  

```{r}
subset <- region_daily %>% dplyr::mutate(key = region, y = n)
title <- "【地方別】単日"
xlab <- ""
ylab <- "陽性者数"

subset %>% 
  ggplot2::ggplot(ggplot2::aes(x = date, y = y, colour = key)) + 
    ggplot2::geom_line(size = 0.5) +
    ggplot2::theme(legend.position = 'none') +
    ggrepel::geom_text_repel(ggplot2::aes(label = key),
                             data = subset(subset, date == max(date)),
                             nudge_x = 30, segment.alpha = 0.5, size = 4) + 
    ggplot2::lims(x = c(min(subset$date),
                        max(subset$date) + 45)) +
    ggplot2::labs(title = title, subtitle = subtitle, caption = caption,
                  x = xlab, y = ylab) 
```

　  

#### 同累計
```{r}
subset <- region_daily %>% dplyr::mutate(key = region, y = cum)
title <- "【地方別】累計"
xlab <- ""
ylab <- "陽性者数"

subset %>% 
    ggplot2::ggplot(ggplot2::aes(x = date, y = y, colour = key)) + 
    ggplot2::geom_line(size = 1) +
    ggplot2::theme(legend.position = 'none') +
    ggrepel::geom_text_repel(ggplot2::aes(label = key),
                             data = subset(subset, date == max(date)),
                             nudge_x = 30, segment.alpha = 0.5, size = 4) + 
    ggplot2::lims(x = c(min(subset$date),
                        max(subset$date) + 45)) +
    ggplot2::labs(title = title, subtitle = subtitle, caption = caption,
                  x = xlab, y = ylab) 
```

　  

#### 同移動平均（7日）
```{r}
subset <- region_daily %>% dplyr::mutate(key = region, y = ma7)
title <- "【地方別】移動平均(7日)"
xlab <- ""
ylab <- "陽性者数"

subset %>% 
    ggplot2::ggplot(ggplot2::aes(x = date, y = y, colour = key)) + 
    ggplot2::geom_line(size = 1) +
    ggplot2::theme(legend.position = 'none') +
    ggrepel::geom_text_repel(ggplot2::aes(label = key),
                             data = subset(subset, date == max(date)),
                             nudge_x = 30, segment.alpha = 0.5, size = 4) + 
    ggplot2::lims(x = c(min(subset$date),
                        max(subset$date) + 45)) +
    ggplot2::labs(title = title, subtitle = subtitle, caption = caption,
                  x = xlab, y = ylab) 
```

　  

#### 同移動平均（28日）
```{r}
subset <- region_daily %>% dplyr::mutate(key = region, y = ma28)
title <- "【地方別】移動平均(28日)"
xlab <- ""
ylab <- "陽性者数"

subset %>% 
    ggplot2::ggplot(ggplot2::aes(x = date, y = y, colour = key)) + 
    ggplot2::geom_line(size = 1) +
    ggplot2::theme(legend.position = 'none') +
    ggrepel::geom_text_repel(ggplot2::aes(label = key),
                             data = subset(subset, date == max(date)),
                             nudge_x = 30, segment.alpha = 0.5, size = 4) + 
    ggplot2::lims(x = c(min(subset$date),
                        max(subset$date) + 45)) +
    ggplot2::labs(title = title, subtitle = subtitle, caption = caption,
                  x = xlab, y = ylab) 
```

　  

#### 同前日差
```{r, fig.height=10, fig.width=10}
subset <- region_daily %>% dplyr::mutate(key = region, y = diff)
title <- "【地方別】前日差(単日)"
xlab <- ""
ylab <- "陽性者数"
ncol <- 3

subset %>% 
  ggplot2::ggplot(ggplot2::aes(x = date, y = y, colour = key)) + 
    ggplot2::geom_line(alpha = 0.75) +
    ggplot2::theme(legend.position = 'none') + 
    ggplot2::facet_wrap(~ key, ncol = ncol, scales = "free_y") + 
    ggplot2::labs(title = title, subtitle = subtitle, caption = caption,
                  x = xlab, y = ylab)
```

　  

### 都道府県別
```{r}
pref_daily %>% 
  dplyr::filter(date == max(date))
```

```{r}
subset <- pref_daily %>% dplyr::mutate(key = pref, y = n)
title <- "【都道府県別】陽性者数(単日)"
xlab <- ""
ylab <- "陽性者数"

subset %>% 
    ggplot2::ggplot(ggplot2::aes(x = date, y = y, colour = key)) + 
    ggplot2::geom_line(size = 0.5) +
    ggplot2::theme(legend.position = 'none') +
    ggrepel::geom_text_repel(ggplot2::aes(label = key),
                             data = subset(subset, date == max(date)),
                             nudge_x = 30, segment.alpha = 0.5, size = 4) + 
    ggplot2::lims(x = c(min(subset$date),
                        max(subset$date) + 45)) +
    ggplot2::labs(title = title, subtitle = subtitle, caption = caption,
                  x = xlab, y = ylab) 
```

　  

```{r, fig.height=30, fig.width=10}
subset <- pref_daily %>% dplyr::mutate(key = pref)
title <- "【都道府県別】陽性者数(単日)"
xlab <- ""
ylab <- "陽性者数"
sec_scale <- 50
ncol <- 3

subset %>% 
  ggplot2::ggplot(ggplot2::aes(x = date)) + 
    ggplot2::geom_bar(ggplot2::aes(y = n, fill = key), stat = "identity",
                      alpha = 0.25, width = 1.0) + 
    ggplot2::geom_line(ggplot2::aes(y = ma7, colour = key),
                       linetype = "solid", size = 0.25) + 
    ggplot2::geom_line(ggplot2::aes(y = cum / sec_scale, colour = key)) +
    ggplot2::facet_wrap(~ key, ncol = ncol, scales = "free_y") + 
    ggplot2::theme(legend.position = 'none') + 
    ggplot2::scale_y_continuous(
      name = "陽性者数（棒）・移動平均（細線）",
      sec.axis = ggplot2::sec_axis(~ . * sec_scale,
                                    name = "陽性者数累計（太線）")) +
    ggplot2::labs(title = title, subtitle = subtitle, caption = caption,
                  x = xlab, y = ylab)
```

　  

#### 同前日差
```{r, fig.height=30, fig.width=10}
subset <- pref_daily %>% dplyr::mutate(key = pref, y = diff)
title <- "【都道府県別】前日差(単日)"
xlab <- ""
ylab <- "陽性者数"
ncol <- 3

subset %>% 
  ggplot2::ggplot(ggplot2::aes(x = date, y = y, colour = key)) + 
    ggplot2::geom_line(alpha = 0.75) +
    ggplot2::theme(legend.position = 'none') + 
    ggplot2::facet_wrap(~ key, ncol = ncol, scales = "free_y") + 
    ggplot2::labs(title = title, subtitle = subtitle, caption = caption,
                  x = xlab, y = ylab)
```

　  

### 年代別
```{r}
subset <- ageBracket_daily %>% dplyr::mutate(key = ageBracket, y = n)
title <- "【年代別】陽性者数(単日)"
xlab <- ""
ylab <- "陽性者数"

subset %>% 
  ggplot2::ggplot(ggplot2::aes(x = date, y = y)) + 
    ggplot2::geom_bar(ggplot2::aes(fill = key), stat = "identity",
                      width = 1.0, alpha = 0.5) + 
    ggplot2::labs(title = title, subtitle = subtitle, caption = caption, 
                  x = xlab, y = ylab)
```

　  

### クラスター別
```{r}
subset <- cluster_daily %>% dplyr::mutate(key = cluster, y = n)
title <- "【クラスター別】陽性者数(単日)"
xlab <- ""
ylab <- "陽性者数"


subset %>% 
  ggplot2::ggplot(ggplot2::aes(x = date, y = y)) + 
    ggplot2::geom_bar(ggplot2::aes(fill = key), stat = "identity",
                      width = 1.0, alpha = 0.5) + 
    ggplot2::labs(title = title, subtitle = subtitle, caption = caption, 
                  x = xlab, y = ylab)
```

　  

### 対数化

#### 地方区分（累計）
```{r}
subset <- region_daily %>% dplyr::mutate(key = region, y = cum)
title <- "【地方別】累計"
xlab <- ""
ylab <- "陽性者数（常用対数）"

subset %>% 
    ggplot2::ggplot(ggplot2::aes(x = date, y = y, colour = key)) + 
    ggplot2::geom_line(size = 1) +
    ggplot2::theme(legend.position = 'none') +
    ggrepel::geom_text_repel(ggplot2::aes(label = key),
                             data = subset(subset, date == max(date)),
                             nudge_x = 30, segment.alpha = 0.5, size = 4) + 
    ggplot2::lims(x = c(min(subset$date),
                        max(subset$date) + 45)) +
    ggplot2::scale_y_log10() + 
    ggplot2::labs(title = title, subtitle = subtitle, caption = caption,
                  x = xlab, y = ylab) 
```

　  

#### 同移動平均（7日）
```{r}
subset <- region_daily %>% dplyr::mutate(key = region, y = ma7)
title <- "【地方別】移動平均（7日）"
xlab <- ""
ylab <- "陽性者数（常用対数）"

subset %>% 
    ggplot2::ggplot(ggplot2::aes(x = date, y = y, colour = key)) + 
    ggplot2::geom_line(size = 1) +
    ggplot2::theme(legend.position = 'none') +
    ggrepel::geom_text_repel(ggplot2::aes(label = key),
                             data = subset(subset, date == max(date)),
                             nudge_x = 30, segment.alpha = 0.5, size = 4) + 
    ggplot2::lims(x = c(min(subset$date),
                        max(subset$date) + 45)) +
    ggplot2::scale_y_log10() + 
    ggplot2::labs(title = title, subtitle = subtitle, caption = caption,
                  x = xlab, y = ylab)
```

　  

#### 同移動平均（28日）
```{r}
subset <- region_daily %>% dplyr::mutate(key = region, y = ma28)
title <- "【地方別】移動平均（28日）"
xlab <- ""
ylab <- "陽性者数（常用対数）"

subset %>% 
    ggplot2::ggplot(ggplot2::aes(x = date, y = y, colour = key)) + 
    ggplot2::geom_line(size = 1) +
    ggplot2::theme(legend.position = 'none') +
    ggrepel::geom_text_repel(ggplot2::aes(label = key),
                             data = subset(subset, date == max(date)),
                             nudge_x = 30, segment.alpha = 0.5, size = 4) + 
    ggplot2::lims(x = c(min(subset$date),
                        max(subset$date) + 45)) +
    ggplot2::scale_y_log10() + 
    ggplot2::labs(title = title, subtitle = subtitle, caption = caption,
                  x = xlab, y = ylab)
```

　  

---
[CC 4.0 BY-NC-SA](https://creativecommons.org/licenses/by-nc-sa/4.0/deed.ja), Sampo Suzuki

