---
title: "個票データの処理例"
output:
  html_document:
    code_folding : hide
    df_print: paged
    theme: cerulean
    toc: true
    toc_depth: 4
    toc_float:
      collapsed: false
      smooth_scroll: true
---

```{r setup, include=FALSE}
knitr::opts_chunk$set(echo = TRUE, message = FALSE, warning = FALSE,
                      fig.width = 8, fig.height = 6)

require(tidyverse)
require(jsonlite)
require(zoo)

lagdiff <- function(n) {
  n - dplyr::lag(n, default = 0L)
}

ma7 <- function(n) {
  zoo::rollmeanr(n, k = 7L, na.pad = TRUE)
}

ma28 <- function(n) {
  zoo::rollmeanr(n, k = 28L, na.pad = TRUE)
}

ma <- function(n, k = 7L) {
  zoo::rollmeanr(n, k = k, na.pad = TRUE)
}

# Non-standard evaluation
# https://www.marketechlabo.com/r-function-using-nse/
daily_aggregate <- function(df, date, key) {
  date <- dplyr::enquo(date)
  key <- dplyr::enquo(key)
  
  df %>% 
    dplyr::group_by(!!date, !!key) %>% 
    dplyr::summarise(n = dplyr::n()) %>% 
    dplyr::ungroup() %>% 
    tidyr::complete(
      date = seq.Date(from = min(!!date), to = max(!!date), by = "day"),
      !!key, fill = list(n = 0L)
    ) %>% 
    dplyr::group_by(!!key) %>% 
    tidyr::nest() %>%
    dplyr::mutate(
      diff = purrr::map(data, ~ lagdiff(.$n)),   # 前日差
      cum = purrr::map(data, ~ cumsum(.$n)),     # 累計
      ma7 = purrr::map(data, ~ ma7(.$n)),        # 移動平均（7日）
      ma28 = purrr::map(data, ~ ma28(.$n))       # 移動平均（28日）
    ) %>% 
    tidyr::unnest(cols = c(data, diff, cum, ma7, ma28)) %>% 
    return()
}

subtitle <- paste0("Generated @", lubridate::now())
caption <- "Data Source: covid19japan.com"
```


# 関数定義ほか
```{r, eval=FALSE}
lagdiff <- function(n) {                      # 前日差を求める関数
  n - dplyr::lag(n, default = 0L)
}

ma7 <- function(n) {                          # 移動平均(7日)を求める関数
  zoo::rollmeanr(n, k = 7L, na.pad = TRUE)
}

ma28 <- function(n) {                         # 移動平均(28日)を求める関数
  zoo::rollmeanr(n, k = 28L, na.pad = TRUE)
}

daily_aggregate <- function(df, date, key) {  # 日時集計を行う関数
  date <- dplyr::enquo(date)
  key <- dplyr::enquo(key)
  
  df %>% 
    dplyr::group_by(!!date, !!key) %>% 
    dplyr::summarise(n = dplyr::n()) %>% 
    dplyr::ungroup() %>% 
    tidyr::complete(
      date = seq.Date(from = min(!!date), to = max(!!date), by = "day"),
      !!key, fill = list(n = 0L)
    ) %>% 
    dplyr::group_by(!!key) %>% 
    tidyr::nest() %>%
    dplyr::mutate(
      diff = purrr::map(data, ~ lagdiff(.$n)),   # 前日差
      cum = purrr::map(data, ~ cumsum(.$n)),     # 累計
      ma7 = purrr::map(data, ~ ma7(.$n)),        # 移動平均（7日）
      ma28 = purrr::map(data, ~ ma28(.$n))       # 移動平均（28日）
    ) %>% 
    tidyr::unnest(cols = c(data, diff, cum, ma7, ma28)) %>% 
    return()
}

subtitle <- paste0("Generated @", lubridate::now())
caption <- "Data Source: covid19japan.com"
```

　  

# Import & Tidy
個票データの集計に限らず、データをインポートした際には目的に応じて各変量（変数）の変数型を変更します。特に水準ごとに層別処理を行いたい場合には因子型に変換しておくと便利です。また、結合したいデータと名称や体系を合わせておくこともポイントです。

　  

## 都道府県データ
```{r}
prefs <- "https://gist.githubusercontent.com/k-metrics/9f3fc18e042850ff24ad9676ac34764b/raw/f4ea87f429e1ca28627feff94b67c8b2432aee59/pref_utf8.csv" %>% 
  readr::read_csv() %>% 
  dplyr::mutate(
    # Googleの予測データと結合するためにコード体系を合わせる
    japan_prefecture_code = paste0("JP-", `コード`)
  ) %>% 

  dplyr::select(
    # Googleの予測データと結合するために名称を変更する
    japan_prefecture_code,　prefecture_name = pref,
    # 日本語の変数名は扱いにくいので英語名に変更する
    pref = `都道府県`, region = `八地方区分`, pops = `推計人口`
  ) %>% 
  dplyr::mutate(
    # 水準ごとに表示させるために因子化する（あらかじめデータをコード順に並べて
    # おくことが因子化の際のポイントのひとつ）
    japan_prefecture_code = forcats::fct_inorder(japan_prefecture_code),
    pref = forcats::fct_inorder(pref),
    region = forcats::fct_inorder(region),
    pops = as.integer(pops)
  )

prefs
```

　  

## Covid19Japan個票データ
```{r}
df <- "https://raw.githubusercontent.com/reustle/covid19japan-data/master/docs/patient_data/latest.json" %>% 
  jsonlite::fromJSON() %>% 
  dplyr::select(patientId, date = dateAnnounced, gender,
                pref = detectedPrefecture, patientStatus, knownCluster,
                confirmedPatient, ageBracket,
                deceasedDate, deceasedReportedDate) %>% 
  dplyr::filter(confirmedPatient == TRUE) %>% 
  dplyr::mutate(
    date = lubridate::as_date(date),
    gender = forcats::as_factor(gender),
    pref = stringr::str_to_lower(pref),
    patientStatus = forcats::as_factor(patientStatus),
    cluster = dplyr::if_else(!is.na(knownCluster), TRUE, FALSE),
    ageBracket = forcats::as_factor(ageBracket),
    deceasedDate = lubridate::as_date(deceasedDate),
    deceasedReportedDate = lubridate::as_date(deceasedReportedDate)
  ) %>% 
  # 都道府県データと結合
  dplyr::left_join(prefs, by = c("pref" = "prefecture_name")) %>% 
  dplyr::select(-pref) %>% 
  dplyr::rename(pref = pref.y) %>% 
  # 因子型の欠損値を水準化する
  dplyr::mutate(
    japan_prefecture_code = forcats::fct_explicit_na(japan_prefecture_code,
                                                     na_level = "JP-99"),
    pref = forcats::fct_explicit_na(pref, na_level = "空港検疫"),
    region = forcats::fct_explicit_na(region, na_level = "空港検疫"),
    gender = forcats::fct_explicit_na(gender, na_level = "非公表"),
    ageBracket = forcats::fct_explicit_na(ageBracket, na_level = "非公表"),
    patientStatus = forcats::fct_explicit_na(patientStatus,
                                             na_level = "Unknown")
  )

# %>% 
#   dplyr::filter(date < lubridate::today())

df

df %>% 
  skimr::skim()
```

　  

# Data Wrangling

　  

## 陽性者判定者数

　  

### 全国集計
```{r}
japan_daily <- df %>% 
  dplyr::group_by(date) %>% 
  dplyr::summarise(n = dplyr::n()) %>% 
  dplyr::ungroup() %>% 
  tidyr::complete(
    date = seq.Date(from = min(date), to = max(date), by = "day"),
    fill = list(n = 0L)
  ) %>% 
  dplyr::mutate(
    diff = lagdiff(n),   # 前日差
    cum = cumsum(n),     # 累計
    ma7 = ma7(n),        # 移動平均（7日）
    ma28 = ma28(n)       # 移動平均（28日）
  )

japan_daily
```

　  

### 地方区分別集計

```{r, eval=FALSE}
region_daily <- df %>% 
  dplyr::group_by(date, region) %>% 
  dplyr::summarise(n = dplyr::n()) %>% 
  dplyr::ungroup() %>%                         # この処理がポイント
  tidyr::complete(
    date = seq.Date(from = min(date), to = max(date), by = "day"),
    region, fill = list(n = 0L)
  ) %>% 
  print() %>%                                  # 途中結果の表示
  dplyr::group_by(region) %>% 
  tidyr::nest() %>%
  print() %>%                                  # 途中結果の表示
  # 組み合わせグルーピングの場合は purrr パッケージで処理するのが速い
  dplyr::mutate(
    diff = purrr::map(data, ~ lagdiff(.$n)),   # 前日差
    cum = purrr::map(data, ~ cumsum(.$n)),     # 累計
    ma7 = purrr::map(data, ~ ma7(.$n)),        # 移動平均（7日）
    ma28 = purrr::map(data, ~ ma28(.$n))       # 移動平均（28日）
  ) %>% 
  tidyr::unnest(cols = c(data, diff, cum, ma7, ma28))

region_daily
```

```{r}
region_daily <- df %>% 
  daily_aggregate(date, region)   # 上記の集計処理を関数化したもの

region_daily
```

　  

### 都道府県別集計
```{r, include=FALSE, eval=FALSE}
pref_daily <- df %>% 
  dplyr::group_by(date, pref) %>% 
  dplyr::summarise(n = n()) %>% 
  dplyr::ungroup() %>% 
  tidyr::complete(
    date = seq.Date(from = min(date), to = max(date), by = "day"),
    pref, fill = list(n = 0L)
  ) %>% 
  dplyr::group_by(pref) %>% 
  tidyr::nest() %>% 
  dplyr::mutate(
    diff = purrr::map(data, ~ lagdiff(.$n)),   # 前日差
    cum = purrr::map(data, ~ cumsum(.$n)),     # 累計
    ma7 = purrr::map(data, ~ ma7(.$n)),        # 移動平均（7日）
    ma28 = purrr::map(data, ~ ma28(.$n))       # 移動平均（28日）
  ) %>% 
  tidyr::unnest()

pref_daily
```
```{r}
pref_daily <- df %>% 
  daily_aggregate(date, pref)

pref_daily
```

　  

## 年代別集計

　  

### 全国集計
```{r, include=FALSE, eval=FALSE}
ageBracket_daily <- df %>% 
  dplyr::group_by(date, ageBracket) %>% 
  dplyr::summarise(n = dplyr::n()) %>% 
  dplyr::ungroup() %>% 
  tidyr::complete(
    date = seq.Date(from = min(date), to = max(date), by = "day"),
    ageBracket, fill = list(n = 0L)
  ) %>% 
  dplyr::group_by(ageBracket) %>% 
  tidyr::nest() %>% 
  dplyr::mutate(
    diff = purrr::map(data, ~ lagdiff(.$n)),   # 前日差
    cum = purrr::map(data, ~ cumsum(.$n)),     # 累計
    ma7 = purrr::map(data, ~ ma7(.$n)),        # 移動平均（7日）
    ma28 = purrr::map(data, ~ ma28(.$n))       # 移動平均（28日）
  ) %>% 
  tidyr::unnest(cols = c(data, diff, cum, ma7, ma28))

ageBracket_daily
```

```{r}
ageBracket_daily <- df %>% 
  daily_aggregate(date, ageBracket)

ageBracket_daily
```

　  

<!-- ### 地方区分別集計 -->
<!-- ```{r} -->
<!-- ageBracket_region_daily <- df %>%  -->
<!--   dplyr::group_by(date, ageBracket, region) %>%  -->
<!--   dplyr::summarise(n = dplyr::n()) %>%  -->
<!--   dplyr::ungroup() %>%  -->
<!--   tidyr::complete( -->
<!--     date = seq.Date(from = min(date), to = max(date), by = "day"), -->
<!--     ageBracket, region, fill = list(n = 0L) -->
<!--   ) %>%  -->
<!--   dplyr::group_by(ageBracket, region) %>%  -->
<!--   tidyr::nest() %>%  -->
<!--   dplyr::mutate( -->
<!--     diff = purrr::map(data, ~ lagdiff(.$n)),   # 前日差 -->
<!--     cum = purrr::map(data, ~ cumsum(.$n)),     # 累計 -->
<!--     ma7 = purrr::map(data, ~ ma7(.$n)),        # 移動平均（7日） -->
<!--     ma28 = purrr::map(data, ~ ma28(.$n))       # 移動平均（28日） -->
<!--   ) %>%  -->
<!--   tidyr::unnest(cols = c(data, diff, cum, ma7, ma28)) -->

<!-- ageBracket_region_daily -->
<!-- ``` -->

<!-- 　   -->

<!-- ### 都道府県年代別 -->
<!-- ```{r} -->
<!-- ageBracket_pref_daily <- df %>%  -->
<!--   dplyr::group_by(date, ageBracket, pref) %>%  -->
<!--   dplyr::summarise(n = dplyr::n()) %>%  -->
<!--   dplyr::ungroup() %>%  -->
<!--   tidyr::complete( -->
<!--     date = seq.Date(from = min(date), to = max(date), by = "day"), -->
<!--     ageBracket, pref, fill = list(n = 0L) -->
<!--   ) %>%  -->
<!--   dplyr::group_by(ageBracket, pref) %>%  -->
<!--   tidyr::nest() %>%  -->
<!--   dplyr::mutate( -->
<!--     diff = purrr::map(data, ~ lagdiff(.$n)),   # 前日差 -->
<!--     cum = purrr::map(data, ~ cumsum(.$n)),     # 累計 -->
<!--     ma7 = purrr::map(data, ~ ma7(.$n)),        # 移動平均（7日） -->
<!--     ma28 = purrr::map(data, ~ ma28(.$n))       # 移動平均（28日） -->
<!--   ) %>%  -->
<!--   tidyr::unnest() -->

<!-- ageBracket_pref_daily -->
<!-- ``` -->

<!-- 　   -->

## クラスター別集計

　  

### 全国集計
```{r, include=FALSE, eval=FALSE}
cluster_daily <- df %>% 
  dplyr::group_by(date, cluster) %>% 
  dplyr::summarise(n = dplyr::n()) %>% 
  dplyr::ungroup() %>% 
  tidyr::complete(
    date = seq.Date(from = min(date), to = max(date), by = "day"),
    cluster, fill = list(n = 0L)
  ) %>% 
  dplyr::group_by(cluster) %>% 
  tidyr::nest() %>% 
  dplyr::mutate(
    diff = purrr::map(data, ~ lagdiff(.$n)),   # 前日差
    cum = purrr::map(data, ~ cumsum(.$n)),     # 累計
    ma7 = purrr::map(data, ~ ma7(.$n)),        # 移動平均（7日）
    ma28 = purrr::map(data, ~ ma28(.$n))       # 移動平均（28日）
  ) %>% 
  tidyr::unnest()

cluster_daily
```

```{r}
cluster_daily <- df %>% 
  daily_aggregate(date, cluster)

cluster_daily
```

　  

# Visualize

## 陽性判定者数

### 全国集計
```{r}
japan_daily %>% 
  dplyr::filter(date == max(date))
```

```{r}
subset <- japan_daily
title <- "【全国】陽性者数(単日)"
xlab <- ""
ylab <- ""
sec_scale <- 50

subset %>% 
  ggplot2::ggplot(ggplot2::aes(x = date)) + 
    ggplot2::geom_bar(ggplot2::aes(y = n), stat = "identity", width = 1.0,
                      fill = "dark gray", alpha = 1.0) + 
    ggplot2::geom_line(ggplot2::aes(y = ma7), linetype = "solid",
                       colour = "gray10", size = 0.5) + 
    ggplot2::geom_line(ggplot2::aes(y = cum / sec_scale),
                       colour = "dark green", size = 1.0) +
    ggplot2::scale_y_continuous(
      name = "陽性者数（灰）・移動平均（黒）",
      sec.axis = ggplot2::sec_axis(~ . * sec_scale,
                                   name = "累積陽性者数（濃緑）")) + 
    ggplot2::theme(axis.text.y.left = ggplot2::element_text(colour = "gray10"),
                   axis.line.y.left = ggplot2::element_line(colour = "gray10"),
                   axis.text.y.right = ggplot2::element_text(colour = "dark green"),
                   axis.line.y.right = ggplot2::element_line(colour = "dark green")) +
    ggplot2::labs(title = title, subtitle = subtitle, caption = caption,
                  x = xlab, y = ylab)
```

　  

#### 同前日差
```{r}
subset <- japan_daily %>% dplyr::mutate(y = diff)
title <- "【全国】前日差(単日)"
xlab <- ""
ylab <- "陽性者数"

subset %>% 
  ggplot2::ggplot(ggplot2::aes(x = date, y = y)) + 
    ggplot2::geom_line(colour = "dark green", alpha = 0.5) +
    ggplot2::labs(title = title, subtitle = subtitle, caption = caption,
                  x = xlab, y = ylab)
```

　  

### 地方区分別集計
```{r}
region_daily %>% 
  dplyr::filter(date == max(date))
```

```{r}
subset <- region_daily %>% dplyr::mutate(key = region, y = n)
title <- "【地方別】陽性者数(単日)"
xlab <- ""
ylab <- "陽性者数"

subset %>% 
  ggplot2::ggplot(ggplot2::aes(x = date, y = y)) + 
    ggplot2::geom_bar(ggplot2::aes(fill = key), stat = "identity",
                      width = 1.0, alpha = 0.5) + 
    ggplot2::labs(title = title, subtitle = subtitle, caption = caption, 
                  x = xlab, y = ylab)

```

　  

```{r}
subset <- region_daily %>% dplyr::mutate(key = region, y = n)
title <- "【地方別】単日"
xlab <- ""
ylab <- "陽性者数"

subset %>% 
  ggplot2::ggplot(ggplot2::aes(x = date, y = y, colour = key)) + 
    ggplot2::geom_line(size = 0.5) +
    ggplot2::theme(legend.position = 'none') +
    ggrepel::geom_text_repel(ggplot2::aes(label = key),
                             data = subset(subset, date == max(date)),
                             nudge_x = 30, segment.alpha = 0.5, size = 4) + 
    ggplot2::lims(x = c(min(subset$date),
                        max(subset$date) + 45)) +
    ggplot2::labs(title = title, subtitle = subtitle, caption = caption,
                  x = xlab, y = ylab) 
```

　  

#### 同累計
```{r}
subset <- region_daily %>% dplyr::mutate(key = region, y = cum)
title <- "【地方別】累計"
xlab <- ""
ylab <- "陽性者数"

subset %>% 
    ggplot2::ggplot(ggplot2::aes(x = date, y = y, colour = key)) + 
    ggplot2::geom_line(size = 1) +
    ggplot2::theme(legend.position = 'none') +
    ggrepel::geom_text_repel(ggplot2::aes(label = key),
                             data = subset(subset, date == max(date)),
                             nudge_x = 30, segment.alpha = 0.5, size = 4) + 
    ggplot2::lims(x = c(min(subset$date),
                        max(subset$date) + 45)) +
    ggplot2::labs(title = title, subtitle = subtitle, caption = caption,
                  x = xlab, y = ylab) 
```

　  

#### 同移動平均（7日）
```{r}
subset <- region_daily %>% dplyr::mutate(key = region, y = ma7)
title <- "【地方別】移動平均(7日)"
xlab <- ""
ylab <- "陽性者数"

subset %>% 
    ggplot2::ggplot(ggplot2::aes(x = date, y = y, colour = key)) + 
    ggplot2::geom_line(size = 1) +
    ggplot2::theme(legend.position = 'none') +
    ggrepel::geom_text_repel(ggplot2::aes(label = key),
                             data = subset(subset, date == max(date)),
                             nudge_x = 30, segment.alpha = 0.5, size = 4) + 
    ggplot2::lims(x = c(min(subset$date),
                        max(subset$date) + 45)) +
    ggplot2::labs(title = title, subtitle = subtitle, caption = caption,
                  x = xlab, y = ylab) 
```

　  

#### 同移動平均（28日）
```{r}
subset <- region_daily %>% dplyr::mutate(key = region, y = ma28)
title <- "【地方別】移動平均(28日)"
xlab <- ""
ylab <- "陽性者数"

subset %>% 
    ggplot2::ggplot(ggplot2::aes(x = date, y = y, colour = key)) + 
    ggplot2::geom_line(size = 1) +
    ggplot2::theme(legend.position = 'none') +
    ggrepel::geom_text_repel(ggplot2::aes(label = key),
                             data = subset(subset, date == max(date)),
                             nudge_x = 30, segment.alpha = 0.5, size = 4) + 
    ggplot2::lims(x = c(min(subset$date),
                        max(subset$date) + 45)) +
    ggplot2::labs(title = title, subtitle = subtitle, caption = caption,
                  x = xlab, y = ylab) 
```

　  

#### 同前日差
```{r, fig.height=10, fig.width=10}
subset <- region_daily %>% dplyr::mutate(key = region, y = diff)
title <- "【地方別】前日差(単日)"
xlab <- ""
ylab <- "陽性者数"
ncol <- 3

subset %>% 
  ggplot2::ggplot(ggplot2::aes(x = date, y = y, colour = key)) + 
    ggplot2::geom_line(alpha = 0.75) +
    ggplot2::theme(legend.position = 'none') + 
    ggplot2::facet_wrap(~ key, ncol = ncol, scales = "free_y") + 
    ggplot2::labs(title = title, subtitle = subtitle, caption = caption,
                  x = xlab, y = ylab)
```

　  

### 都道府県別
```{r}
pref_daily %>% 
  dplyr::filter(date == max(date))
```

```{r}
subset <- pref_daily %>% dplyr::mutate(key = pref, y = n)
title <- "【都道府県別】陽性者数(単日)"
xlab <- ""
ylab <- "陽性者数"

subset %>% 
    ggplot2::ggplot(ggplot2::aes(x = date, y = y, colour = key)) + 
    ggplot2::geom_line(size = 0.5) +
    ggplot2::theme(legend.position = 'none') +
    ggrepel::geom_text_repel(ggplot2::aes(label = key),
                             data = subset(subset, date == max(date)),
                             nudge_x = 30, segment.alpha = 0.5, size = 4) + 
    ggplot2::lims(x = c(min(subset$date),
                        max(subset$date) + 45)) +
    ggplot2::labs(title = title, subtitle = subtitle, caption = caption,
                  x = xlab, y = ylab) 
```

　  

```{r, fig.height=30, fig.width=10}
subset <- pref_daily %>% dplyr::mutate(key = pref)
title <- "【都道府県別】陽性者数(単日)"
xlab <- ""
ylab <- "陽性者数"
sec_scale <- 50
ncol <- 3

subset %>% 
  ggplot2::ggplot(ggplot2::aes(x = date)) + 
    ggplot2::geom_bar(ggplot2::aes(y = n, fill = key), stat = "identity",
                      alpha = 0.25, width = 1.0) + 
    ggplot2::geom_line(ggplot2::aes(y = ma7, colour = key),
                       linetype = "solid", size = 0.25) + 
    ggplot2::geom_line(ggplot2::aes(y = cum / sec_scale, colour = key)) +
    ggplot2::facet_wrap(~ key, ncol = ncol, scales = "free_y") + 
    ggplot2::theme(legend.position = 'none') + 
    ggplot2::scale_y_continuous(
      name = "陽性者数（棒）・移動平均（細線）",
      sec.axis = ggplot2::sec_axis(~ . * sec_scale,
                                    name = "陽性者数累計（太線）")) +
    ggplot2::labs(title = title, subtitle = subtitle, caption = caption,
                  x = xlab, y = ylab)
```

　  

#### 同前日差
```{r, fig.height=30, fig.width=10}
subset <- pref_daily %>% dplyr::mutate(key = pref, y = diff)
title <- "【都道府県別】前日差(単日)"
xlab <- ""
ylab <- "陽性者数"
ncol <- 3

subset %>% 
  ggplot2::ggplot(ggplot2::aes(x = date, y = y, colour = key)) + 
    ggplot2::geom_line(alpha = 0.75) +
    ggplot2::theme(legend.position = 'none') + 
    ggplot2::facet_wrap(~ key, ncol = ncol, scales = "free_y") + 
    ggplot2::labs(title = title, subtitle = subtitle, caption = caption,
                  x = xlab, y = ylab)
```

　  

### 年代別
```{r}
subset <- ageBracket_daily %>% dplyr::mutate(key = ageBracket, y = n)
title <- "【年代別】陽性者数(単日)"
xlab <- ""
ylab <- "陽性者数"

subset %>% 
  ggplot2::ggplot(ggplot2::aes(x = date, y = y)) + 
    ggplot2::geom_bar(ggplot2::aes(fill = key), stat = "identity",
                      width = 1.0, alpha = 0.5) + 
    ggplot2::labs(title = title, subtitle = subtitle, caption = caption, 
                  x = xlab, y = ylab)
```

　  

### クラスター別
```{r}
subset <- cluster_daily %>% dplyr::mutate(key = cluster, y = n)
title <- "【クラスター別】陽性者数(単日)"
xlab <- ""
ylab <- "陽性者数"


subset %>% 
  ggplot2::ggplot(ggplot2::aes(x = date, y = y)) + 
    ggplot2::geom_bar(ggplot2::aes(fill = key), stat = "identity",
                      width = 1.0, alpha = 0.5) + 
    ggplot2::labs(title = title, subtitle = subtitle, caption = caption, 
                  x = xlab, y = ylab)
```

　  

### 対数化

#### 地方区分（累計）
```{r}
subset <- region_daily %>% dplyr::mutate(key = region, y = cum)
title <- "【地方別】累計"
xlab <- ""
ylab <- "陽性者数（常用対数）"

subset %>% 
    ggplot2::ggplot(ggplot2::aes(x = date, y = y, colour = key)) + 
    ggplot2::geom_line(size = 1) +
    ggplot2::theme(legend.position = 'none') +
    ggrepel::geom_text_repel(ggplot2::aes(label = key),
                             data = subset(subset, date == max(date)),
                             nudge_x = 30, segment.alpha = 0.5, size = 4) + 
    ggplot2::lims(x = c(min(subset$date),
                        max(subset$date) + 45)) +
    ggplot2::scale_y_log10() + 
    ggplot2::labs(title = title, subtitle = subtitle, caption = caption,
                  x = xlab, y = ylab) 
```

　  

#### 同移動平均（7日）
```{r}
subset <- region_daily %>% dplyr::mutate(key = region, y = ma7)
title <- "【地方別】移動平均（7日）"
xlab <- ""
ylab <- "陽性者数（常用対数）"

subset %>% 
    ggplot2::ggplot(ggplot2::aes(x = date, y = y, colour = key)) + 
    ggplot2::geom_line(size = 1) +
    ggplot2::theme(legend.position = 'none') +
    ggrepel::geom_text_repel(ggplot2::aes(label = key),
                             data = subset(subset, date == max(date)),
                             nudge_x = 30, segment.alpha = 0.5, size = 4) + 
    ggplot2::lims(x = c(min(subset$date),
                        max(subset$date) + 45)) +
    ggplot2::scale_y_log10() + 
    ggplot2::labs(title = title, subtitle = subtitle, caption = caption,
                  x = xlab, y = ylab)
```

　  

#### 同移動平均（28日）
```{r}
subset <- region_daily %>% dplyr::mutate(key = region, y = ma28)
title <- "【地方別】移動平均（28日）"
xlab <- ""
ylab <- "陽性者数（常用対数）"

subset %>% 
    ggplot2::ggplot(ggplot2::aes(x = date, y = y, colour = key)) + 
    ggplot2::geom_line(size = 1) +
    ggplot2::theme(legend.position = 'none') +
    ggrepel::geom_text_repel(ggplot2::aes(label = key),
                             data = subset(subset, date == max(date)),
                             nudge_x = 30, segment.alpha = 0.5, size = 4) + 
    ggplot2::lims(x = c(min(subset$date),
                        max(subset$date) + 45)) +
    ggplot2::scale_y_log10() + 
    ggplot2::labs(title = title, subtitle = subtitle, caption = caption,
                  x = xlab, y = ylab)
```

　  

# 比較

## 厚生労働省オープンデータ
```{r}
mhlw_daily <- "https://www.mhlw.go.jp/content/pcr_positive_daily.csv" %>% 
  readr::read_csv() %>% 
  dplyr::rename(date = `日付`, n = `PCR 検査陽性者数(単日)`) %>% 
  dplyr::mutate(date = lubridate::as_date(date), n = as.integer(n))

mhlw_daily
```

## NHK集計データ
```{r}
nhk_daily <- "https://www3.nhk.or.jp/n-data/opendata/coronavirus/nhk_news_covid19_prefectures_daily_data.csv" %>% 
  readr::read_csv() %>% 
  dplyr::rename(date = `日付`, n = `各地の感染者数_1日ごとの発表数`) %>% 
  dplyr::group_by(date) %>% 
  dplyr::summarise(n = sum(n)) %>% 
  dplyr::ungroup() %>% 
  dplyr::mutate(date = lubridate::as_date(date), n = as.integer(n))

nhk_daily
```

## SIGNATE
```{r}
sig <- "https://docs.google.com/spreadsheets/d/10MFfRQTblbOpuvOs_yjIYgntpMGBg592dL8veXoPpp4" %>% 
  googlesheets4::read_sheet(sheet = "統計全般", col_types = "c")

sig

sig_daily <- sig %>% 
  dplyr::select(date = `日付`, n = `日本国内\n新規罹患者数`) %>% 
  dplyr::mutate(date = lubridate::as_date(date),
                n = stringr::str_remove(n, ",") %>% as.integer())

sig_daily
```


## 比較
```{r}
japan_daily %>% 
  dplyr::select(date, n) %>% 
  dplyr::left_join(mhlw_daily, by = "date") %>% 
  dplyr::left_join(nhk_daily, by = "date") %>% 
  dplyr::left_join(sig_daily, by = "date") %>% 
  dplyr::rename(c19j = n.x, mhlw = n.y, nhk = n.x.x, sig = n.y.y) %>%
  # print()
  dplyr::mutate(`C19J - MHLW` = abs(c19j - mhlw),
                `C19J - NHK` = abs(c19j - nhk),
                `C19J - SIGNATE` = abs(c19j - sig),
                `MHLW - NHK` = abs(mhlw - nhk),
                `MHLW - SIGNATE` = abs(mhlw - sig),
                `NHK  - SIGNATE` = abs(nhk - sig)) %>% 
  dplyr::select(-c19j, -mhlw, -nhk, -sig) %>% 
  # print() %>% 
  tidyr::pivot_longer(cols = -date, names_to = "name", values_to = "diff") %>% 
  ggplot2::ggplot(ggplot2::aes(x = date, y = diff, colour = name)) + 
    ggplot2::geom_line() + 
    ggplot2::facet_wrap(~ name) + 
    ggplot2::theme(legend.position = 'none') +
    ggplot2::labs(title = "陽性者数の集計主体間の差異（単日）",
                  subtitle = lubridate::now(),
                  y = "人数差")
```

```{r}
japan_daily %>% 
  dplyr::select(date, n) %>% 
  dplyr::left_join(mhlw_daily, by = "date") %>% 
  dplyr::left_join(nhk_daily, by = "date") %>% 
  dplyr::left_join(sig_daily, by = "date") %>% 
  dplyr::rename(c19j = n.x, mhlw = n.y, nhk = n.x.x, sig = n.y.y) %>%
  # print()
  dplyr::mutate(`C19J - MHLW` = abs(c19j - mhlw),
                `C19J - NHK` = abs(c19j - nhk),
                `C19J - SIGNATE` = abs(c19j - sig),
                `MHLW - NHK` = abs(mhlw - nhk),
                `MHLW - SIGNATE` = abs(mhlw - sig),
                `NHK  - SIGNATE` = abs(nhk - sig)) %>% 
  dplyr::select(-c19j, -mhlw, -nhk, -sig, -`C19J - MHLW`, -`MHLW - NHK`, -`MHLW - SIGNATE`) %>% 
  # print() %>% 
  tidyr::pivot_longer(cols = -date, names_to = "name", values_to = "diff") %>% 
  ggplot2::ggplot(ggplot2::aes(x = date, y = diff, colour = name)) + 
    ggplot2::geom_line() + 
    ggplot2::labs(title = "陽性者数の集計主体間の差異（単日）",
                  subtitle = lubridate::now(),
                  y = "人数差")
```


<!-- ## Google予測データ -->
<!-- ```{r} -->
<!-- "https://storage.googleapis.com/covid-external/forecast_JAPAN_PREFECTURE_28.csv" %>%  -->
<!--   readr::read_csv() %>%  -->
<!--   readr::write_csv(paste0("./Covid19/Google_Forecasts_", lubridate::today(), ".csv")) -->
<!-- ``` -->

<!-- ```{r} -->
<!-- fn <- "https://storage.googleapis.com/covid-external/forecast_JAPAN_PREFECTURE_28.csv" %>%  -->
<!--   readr::read_csv() %>%  -->
<!--   dplyr::select(pref = prefecture_name_kanji, date = target_prediction_date, -->
<!--                 fcum = cumulative_confirmed) %>%  -->
<!--   dplyr::arrange(date) %>%  -->
<!--   dplyr::group_by(pref) %>%  -->
<!--   tidyr::nest() %>%  -->
<!--   dplyr::mutate(fn = purrr::map(data, ~ lagdiff(.$fcum))) %>%  -->
<!--   tidyr::unnest() %>%  -->
<!--   tidyr::drop_na() %>% -->
<!--   dplyr::select(-fcum) -->
<!-- fn -->
<!-- ``` -->

<!-- ## Google予測データ -->
<!-- ```{r} -->
<!-- forecast <- "https://storage.googleapis.com/covid-external/forecast_JAPAN_PREFECTURE_28.csv" %>%  -->
<!--   readr::read_csv() %>%  -->
<!--   dplyr::mutate(prefecture_name = stringr::str_to_lower(prefecture_name)) %>%  -->
<!--   dplyr::left_join(prefs, by = c("prefecture_name")) %>%  -->
<!--   dplyr::select(code = japan_prefecture_code.x, pref, region, pops, -->
<!--                 date = target_prediction_date, -->
<!--                 fcum = cumulative_confirmed, -->
<!--                 fcum_q0025 = cumulative_confirmed_q0025, -->
<!--                 fcum_q0975 = cumulative_confirmed_q0975) %>%  -->
<!--   dplyr::left_join(fn, by = c("pref", "date")) %>%  -->
<!--   dplyr::mutate(n = NA_integer_, diff = NA_integer_, cum = NA_integer_, -->
<!--                 ma7 = NA_real_, ma28 = NA_real_) %>%  -->
<!--   dplyr::select(code, pref, region, pops, date, n, diff, cum, ma7, ma28, -->
<!--                 fn, fcum, fcum_q0025, fcum_q0975) %>%  -->
<!--   dplyr::arrange(code, date) %>%  -->
<!--   dplyr::mutate(pref = forcats::fct_inorder(pref)) %>%  -->
<!--   tidyr::drop_na(fn) -->

<!-- forecast -->
<!-- ``` -->

<!-- ## 描画用データ -->
<!-- ```{r} -->
<!-- x <- df %>%  -->
<!--   dplyr::group_by(date, pref) %>%  -->
<!--   dplyr::summarise(n = n()) %>%  -->
<!--   dplyr::ungroup() %>%  -->
<!--   tidyr::pivot_wider(names_from = pref, values_from = n, values_fill = 0L) %>%  -->
<!--   tidyr::complete(date = seq.Date(from = min(date), to = max(date), by = "day")) %>%  -->
<!--   tidyr::pivot_longer(cols = -date, names_to = "pref", values_to = "n") %>%  -->
<!--   tidyr::replace_na(replace = list(n = 0L)) %>%  -->
<!--   dplyr::group_by(pref) %>%  -->
<!--   tidyr::nest() %>%  -->
<!--   dplyr::mutate(diff = purrr::map(data, ~ lagdiff(.$n)), -->
<!--                 cum = purrr::map(data, ~ cumsum(.$n)), -->
<!--                 ma7 = purrr::map(data, ~ ma7(.$n)), -->
<!--                 ma28 = purrr::map(data, ~ ma28(.$n))) %>%  -->
<!--   tidyr::unnest() %>%  -->
<!--   dplyr::left_join(prefs, ., by = c("pref")) %>%  -->
<!--   dplyr::mutate(pref = forcats::fct_inorder(pref)) %>%  -->
<!--   dplyr::arrange(date) %>%  -->
<!--   dplyr::rename(code = japan_prefecture_code) %>% -->
<!--   dplyr::select(-prefecture_name) %>%  -->
<!--   dplyr::mutate(fn = NA_real_, fcum = NA_real_, -->
<!--                 fcum_q0025 = NA_real_, fcum_q0975 = NA_real_) -->
<!-- x -->
<!-- ``` -->

<!-- ## 可視化 -->
<!-- ```{r, fig.height=30, fig.width=10} -->
<!-- sec_scale <- 100 -->
<!-- ncol <- 3 -->

<!-- forecast %>%  -->
<!--   dplyr::filter(date > max(x$date)) %>% -->
<!--   dplyr::bind_rows(x) %>%  -->
<!--   dplyr::rename(key = pref) %>%  -->
<!--   ggplot2::ggplot(ggplot2::aes(x = date)) +  -->
<!--     ggplot2::geom_bar(ggplot2::aes(y = n, fill = key), stat = "identity", -->
<!--                       alpha = 0.5, width = 1.0) +  -->
<!--     ggplot2::geom_bar(ggplot2::aes(y = fn, fill = key), stat = "identity", -->
<!--                       alpha = 0.25, width = 1.0) +  -->
<!--     ggplot2::geom_line(ggplot2::aes(y = cum / sec_scale, colour = key), -->
<!--                                     linetype = "solid") + -->
<!--     ggplot2::geom_line(ggplot2::aes(y = fcum / sec_scale, colour = key), -->
<!--                                     linetype = "solid", alpha = 0.5, size = 0.35) + -->
<!--     ggplot2::facet_wrap(~ key, ncol = ncol, scales = "free_y") + -->
<!--     ggplot2::theme(legend.position = 'none') -->
<!-- ``` -->

---
[CC 4.0 BY-NC-SA](https://creativecommons.org/licenses/by-nc-sa/4.0/deed.ja), Sampo Suzuki

